---
title: "NAIco-ARNseq-AF"
author: "Andrea Famá"
date: "2024-07-09"
output: html_document
---
###descarga y actualizacion de programas para armar los indices
```{bash indices setup}
#descargar TransDecoder y descomprimir
sudo wget https://github.com/TransDecoder/TransDecoder/archive/refs/tags/TransDecoder-v5.7.1.tar.gz
tar -xzvf TransDecoder-v5.7.1.tar.gz

#descargar Blast+
sudo apt install ncbi-blast+

#descargar Trinotate y descomprimir
sudo wget https://github.com/Trinotate/Trinotate/archive/refs/tags/Trinotate-v4.0.2.tar.gz
sudo tar -xzvf Trinotate-v4.0.2.tar.gz

#descargar Trinity y descomprimir
sudo wget https://github.com/trinityrnaseq/trinityrnaseq/releases/download/Trinity-v2.15.1/trinityrnaseq-v2.15.1.FULL.tar.gz
sudo tar -xzvf trinityrnaseq-v2.15.1.FULL.tar.gz
```

#PREPARADO REFERENCIA del genoma de *Capitella teleta* 
##usando *makeblastdb* genero el indice para blastear luego
```{bash index, eval = FALSE}
makeblastdb -in mnt/c/Users/andy8/OneDrive/Desktop/TESIS/DATA/makeblastDB/capitella/CAPte_genes.fna -dbtype nucl -out /mnt/c/Users/andy8/OneDrive/Desktop/TESIS/DATA/makeblastDB/capitella/CAPte_genes.fa
makeblastdb -in mnt/c/Users/andy8/OneDrive/Desktop/TESIS/DATA/makeblastDB/capitella/CAPte_prot.faa -dbtype prot -out /mnt/c/Users/andy8/OneDrive/Desktop/TESIS/DATA/makeblastDB/capitella/CAPte_prot.fa

#Uso Blast para buscar coincidencias en la base de datos generada de *Capitella teleta*, para transcriptos o peptidos predichos de *Nais comunis*
tblastx -query mnt/c/Users/andy8/OneDrive/Desktop/TESIS/DATA/Nais_Mio/NAIco_v2/NAIco_v2_t1.trinity.out.transcripts.fasta -db mnt/c/Users/andy8/OneDrive/Desktop/TESIS/DATA/makeblastDB/capitella/CAPte_genes.fa -num_threads 20 -max_target_seqs 5 -outfmt 6 -evalue 1e-3 > mnt/c/Users/andy8/OneDrive/Desktop/TESIS/DATA/Nais_Mio/NAIco_v2_tblastx_vs_CAPte_genes.outfmt6

#para este blast necesito a Nais por el *TransDecoder* para generar un archivo de peptidos de  *nais comunis* compatibles con trinotate
#TransDecoder Nais
sudo TransDecoder-TransDecoder-v5.7.1/TransDecoder.LongOrfs -t mnt/c/Users/andy8/OneDrive/Desktop/TESIS/DATA/Nais_Mio/NAIco_v2/NAIco_v2_t1.trinity.out.transcripts.fasta --output_dir mnt/c/Users/andy8/OneDrive/Desktop/TESIS/DATA/Nais_Mio/transdecoder_data_dir_FA

sudo TransDecoder-TransDecoder-v5.7.1/TransDecoder.Predict -t mnt/c/Users/andy8/OneDrive/Desktop/TESIS/DATA/Nais_Mio/NAIco_v2/NAIco_v2_t1.trinity.out.transcripts.fasta --no_refine_starts --output_dir /mnt/c/Users/andy8/OneDrive/Desktop/TESIS/DATA/Nais_Mio/transdecoder_data_dir_FA

# Blasteo de los transcriptos predichos de Nais vs las proteinas transcriptas de capitella
blastp -query mnt/c/Users/andy8/OneDrive/Desktop/TESIS/DATA/Nais_Mio/transdecoder_data_dir_FA/NAIco_v2_t1.trinity.out.transcripts.fasta.transdecoder.pep -db mnt/c/Users/andy8/OneDrive/Desktop/TESIS/DATA/makeblastDB/capitella/CAPte_prot.fa -num_threads 20 -max_target_seqs 5 -outfmt 6 -evalue 1e-3 > mnt/c/Users/andy8/OneDrive/Desktop/TESIS/DATA/Nais_Mio/NAIco_v2_blastp_vs_CAPte_prot.outfmt6
```

```{bash contruccion base de datos para trinotate, eval = FALSE}
#remuevo la informacion de los scaffolds del listado de genes, para que coicida con los de proteinas
cd mnt/c/Users/andy8/OneDrive/Desktop/TESIS/DATA/makeblastDB/capitella
cp CAPte_genes.fna CAPte_genes.transcripts.fa
sed -i -E "s/scaffold[0-9]+.//" CAPte_genes.transcripts.fa

#Genero un archivo gene_to_transcript, generando una lista de nombres de genes y duplicandola
grep '>' /mnt/c/Users/andy8/OneDrive/Desktop/TESIS/DATA/makeblastDB/capitella/CAPte_genes.transcripts.fa | sed 's/>//g' | awk '{printf("%s\t%s\n", $1, $1)}'  > /mnt/c/Users/andy8/OneDrive/Desktop/TESIS/DATA/makeblastDB/capitella/CAPte_gen_to_transcript_map

#descargar la base de datos boilerplate y las de referencia
sudo Trinotate-Trinotate-v4.0.2/util/admin Build_Trinotate_Boilerplate_SQLite_db.pl CAPte_Trinotate
makeblastdb -in /mnt/c/Users/andy8/OneDrive/Desktop/TESIS/DATA/Nais_Mio/uniprot_sprot.pep -dbtype prot

#Las anotaciones Pfam no se requieren pero sirve como informacion adicional. primeo descomprimir lo descargado
gunzip Pfam-A.hmm.gz
hmmpress Pfam-A.hmm

#TransDecoder Capitella
sudo TransDecoder-TransDecoder-v5.7.1/TransDecoder.LongOrfs -t /mnt/c/Users/andy8/OneDrive/Desktop/TESIS/DATA/makeblastDB/capitella/CAPte_genes.transcripts.fa --output_dir mnt/c/Users/andy8/OneDrive/Desktop/TESIS/DATA/makeblastDB/capitella
sudo TransDecoder-TransDecoder-v5.7.1/TransDecoder.Predict -t /mnt/c/Users/andy8/OneDrive/Desktop/TESIS/DATA/makeblastDB/capitella/CAPte_genes.transcripts.fa --no_refine_starts --output_dir /mnt/c/Users/andy8/OneDrive/Desktop/TESIS/DATA/makeblastDB/capitella

#Busco patrones regulares de proteinas usando *HHMER*
hmmscan --cpu 12 --domtblout mnt/c/Users/andy8/OneDrive/Desktop/TESIS/DATA/makeblastDB/capitella/CAPte_genes.transcripts.Pfam.domtblout mnt/c/Users/andy8/OneDrive/Desktop/TESIS/DATA/Nais_Mio/Pfam-A.hmm mnt/c/Users/andy8/OneDrive/Desktop/TESIS/DATA/makeblastDB/capitella/CAPte_genes.transcripts.fa.transdecoder.pep

#usar BLAST+ para encontrar coincidencias y asociar los transcriptos y peptidos a los ID de uniprot
blastx -query mnt/c/Users/andy8/OneDrive/Desktop/TESIS/DATA/makeblastDB/capitella/CAPte_genes.transcripts.fa \
-db mnt/c/Users/andy8/OneDrive/Desktop/TESIS/DATA/Nais_Mio/uniprot_sprot.pep \
-num_threads 15 -max_target_seqs 5 -outfmt 6 -evalue 1e-3 \
> mnt/c/Users/andy8/OneDrive/Desktop/TESIS/DATA/makeblastDB/capitella/CAPte.transcripts.blastx.outfmt6

blastp -query mnt/c/Users/andy8/OneDrive/Desktop/TESIS/DATA/makeblastDB/capitella/CAPte_genes.transcripts.fa.transdecoder.pep \
-db mnt/c/Users/andy8/OneDrive/Desktop/TESIS/DATA/Nais_Mio/uniprot_sprot.pep \
-num_threads 15 -max_target_seqs 5 -outfmt 6 -evalue 1e-3 \
> mnt/c/Users/andy8/OneDrive/Desktop/TESIS/DATA/makeblastDB/capitella/CAPte.pept.blastp.outfmt6

#iniciar base de datos trinotate y cargar transcriptos y peptidos (borrar primero el flag "init_OK" en el directorio de trabajo, si hubiera uno)
sudo Trinotate-Trinotate-v4.0.2/Trinotate --db CAPte_Trinotate.sqlite --init \
  --gene_trans_map mnt/c/Users/andy8/OneDrive/Desktop/TESIS/DATA/makeblastDB/capitella/CAPte_gen_to_transcript_map \
  --transcript_fasta mnt/c/Users/andy8/OneDrive/Desktop/TESIS/DATA/makeblastDB/capitella/CAPte_genes.transcripts.fa \
  --transdecoder_pep mnt/c/Users/andy8/OneDrive/Desktop/TESIS/DATA/makeblastDB/capitella/CAPte_genes.transcripts.fa.transdecoder.pep

#cargar hit tables de blast+
sudo Trinotate-Trinotate-v4.0.2/Trinotate --db CAPte_Trinotate.sqlite \
  --LOAD_swissprot_blastp mnt/c/Users/andy8/OneDrive/Desktop/TESIS/DATA/makeblastDB/capitella/CAPte.pept.blastp.outfmt6

sudo Trinotate-Trinotate-v4.0.2/Trinotate --db CAPte_Trinotate.sqlite \
  --LOAD_swissprot_blastx mnt/c/Users/andy8/OneDrive/Desktop/TESIS/DATA/makeblastDB/capitella/CAPte.transcripts.blastx.outfmt6
  
#cargar hits de HHMER
sudo Trinotate-Trinotate-v4.0.2/Trinotate --db CAPte_Trinotate.sqlite \
  --LOAD_pfam mnt/c/Users/andy8/OneDrive/Desktop/TESIS/DATA/makeblastDB/capitella/CAPte_genes.transcripts.Pfam.domtblout

#crear y dar permisos al archivo de salida del reporte de anotaciones (corroboro esos permisos)
sudo touch CAPte_Trinotate_annotation_report.tsv

sudo chmod 777 CAPte_Trinotate_annotation_report.tsv

ls -l  

#Salida del reporte de anotaciones
sudo Trinotate-Trinotate-v4.0.2/Trinotate --db CAPte_Trinotate.sqlite --report > mnt/c/Users/jorge/Desktop/TESIS/DATA/Nais_Mio/CAPte_Trinotate_annotation_report.tsv
```
                                        
                                        #########################
                                        
##Ahora que tenemos el reporte de anotaciones de Trinotate, podemos importarlo a R y usarlo luego para anotar nuestros resultados.
                                      
                                       ###########################

#BIBLIOTECAS, carga y determino el directorio de trabajo
```{r setup, include=FALSE}
library("ggplot2")
library("RColorBrewer")
library("glmpca")
library("vsn")
library("tidyverse")
library("tidyr")
library("limma")
library("edgeR")
library("readr")
library("dplyr")
library("GOfuncR")
library("Biobase")
library("GGally")
library("ggpmisc")
library("argparse")
library("RnaSeqGeneEdgeRQL")
library("NOISeq")
library("RcppEigen")
library("corrplot")
library("topGO")
library("GO.db")
library("stringi")
library("clusterProfiler")
library("purrr")
library("VennDiagram")
library("treemap")
```

```{r WD}
#determino el directorio de trabajo
setwd("C:/Users/andy8/OneDrive/Desktop/TESIS/DATA/Nais_Mio")
```


```{r Leer anotaciones y remover duplicados, eval = TRUE}
#leo las tablas de anotaciones, selecciono solo las columnas que necesito (sqlite genera muchas otras por defecto) y cambio el nombre de la columna transcript a geneID
CAPte_trinotate_annot <- read_delim("CAPte_Trinotate_annotation_report.tsv", na = ".",) %>%
  dplyr::select(transcript_id, sprot_Top_BLASTX_hit, sprot_Top_BLASTP_hit, Kegg, gene_ontology_BLASTX, gene_ontology_BLASTP) %>%
  dplyr::rename(target_id = transcript_id)

#remuevo entradas duplicadas
CAPte_trinotate_annot <- CAPte_trinotate_annot[!duplicated(CAPte_trinotate_annot),]

# chequeo que no queden duplicados (el comando anterior solo remueve filas duplicadas en todas las columnas)
length(unique(CAPte_trinotate_annot$target_id))==length(CAPte_trinotate_annot$target_id)
#[si devuelve TRUE no es necesario continuar eliminando duplicados]#

```

#TABLAS DE HIT DE BLAST: Importar y preparar las tablas de Nais vs Capitella
```{r setup tablas de Blast, eval = TRUE}
#importar la salida del Blast de la comparacion NAIco vs CAPte, y seleccionar solo los identificadores de columnas
blast_outfmt6_headers <- c("query_id","target_id","pident","length", "mismatch", "gapopen", "qstart","qend","sstart","send","evalue","bitscore")

nai_to_cap <- read_tsv("NAIco_v2_blastp_vs_CAPte_prot.outfmt6", col_names = blast_outfmt6_headers) %>%
  separate(query_id, c("gene_id","transcript_id", "g.thing","m.thing"), sep ="::", remove = TRUE) 

nai_to_cap <- nai_to_cap %>%
  dplyr::select(gene_id, target_id, evalue)

nai_to_pri <- read_tsv("NAIco_v2_blastp_vs_PRIlei_Lorf.outfmt6", col_names = blast_outfmt6_headers) %>%
  separate(query_id, c("gene_id","transcript_id", "g.thing","m.thing"), sep ="::", remove = TRUE)

nai_to_pri <- nai_to_pri %>%
  dplyr::select(gene_id, target_id, evalue)

#Remove duplicate rows
nai_to_cap_table <- nai_to_cap[!duplicated(nai_to_cap),]

nai_to_pri_table <- nai_to_pri[!duplicated(nai_to_pri),]
```

Nuestra tabla de "traduccion" ahora tiene `r length(unique(nai_to_cap_table$gene_id))` genes de *Nais* que tuvieron un hit en el blasteo a `r length(unique(nai_to_cap_table$target_id))` genes de *Capitella*. 


Generamos una tabla de anotacion mapeando los genes modelo de *Nais* a las proteinas de referencia de Uniprot, usando el archivo `CAPte.transcripts.blastx.outfmt6`.

```{r Extract Uniprot blast table, capitella}
CAPte_uniprot <- read_tsv("C:/Users/andy8/OneDrive/Desktop/TESIS/DATA/makeblastDB/capitella/CAPte.transcripts.blastx.outfmt6", col_names = blast_outfmt6_headers) %>%
  dplyr::select(query_id, target_id, evalue) %>%
  dplyr::rename("target_id" = "query_id", "uniprot_name" = "target_id" )

CAPte_uniprot <- CAPte_uniprot[!duplicated(CAPte_uniprot),]

CAPte_trinotate_annot_sprot_blastP <-
CAPte_trinotate_annot %>% 
  dplyr::select(target_id, sprot_Top_BLASTP_hit) %>% 
  separate(sprot_Top_BLASTP_hit, into= (c("uniprot","sprot","hit_start_end","bitscore","evalue","rec_name","taxonomy")), sep = "\\^", remove = TRUE)

CAPte_trinotate_annot_sprot_blastX <-
CAPte_trinotate_annot %>% 
  dplyr::select(target_id, sprot_Top_BLASTX_hit) %>% 
  separate(sprot_Top_BLASTX_hit, into= (c("uniprot","sprot","hit_start_end","bitscore","evalue","rec_name","taxonomy")), sep = "\\^", remove = TRUE)

CAPte_gene_names_blastp <-
CAPte_trinotate_annot_sprot_blastP %>% 
  pull(rec_name) %>% 
  str_replace_all("RecName: Full=","") %>% 
  str_replace_all("\\{.*\\}","") %>%
  str_replace_all(";","")

CAPte_gene_names_blastp_evalue <-
CAPte_trinotate_annot_sprot_blastP %>% 
  pull(evalue) %>% 
  str_replace_all("E:","") %>%
  as.numeric()

CAPte_gene_names_blastx <-
CAPte_trinotate_annot_sprot_blastX %>% 
  pull(rec_name) %>% 
  str_replace_all("RecName: Full=","") %>% 
  str_replace_all("\\{.*\\}","") %>%
  str_replace_all(";","")

CAPte_gene_names_blastx_evalue <-
CAPte_trinotate_annot_sprot_blastX %>% 
  pull(evalue) %>% 
  str_replace_all("E:","") %>%
  as.numeric()

CAPte_trinotate_names <- 
  CAPte_trinotate_annot %>%
  mutate(gene_name_p = CAPte_gene_names_blastp) %>%
  mutate(gene_name_p_eval = CAPte_gene_names_blastp_evalue) %>%
  mutate(gene_name_x = CAPte_gene_names_blastx) %>%
  mutate(gene_name_x_eval = CAPte_gene_names_blastx_evalue)

# Para obtener un nombre descriptivo para cada gen anotado, necesitamos identificar que nombres de blastp y blastx son los mismos,
#cuales son diferentes y luego lidiar con los nombres presentes solo en uno o en el otro

#Numero de genes con con un hit en blastp pero ninguno en blastx
CAPte_trinotate_names %>% filter(is.na(gene_name_x), !is.na(gene_name_p)) %>% nrow()#615

#Numero de genes con un hit en blastx pero no en blastp
CAPte_trinotate_names %>% filter(is.na(gene_name_p), !is.na(gene_name_x)) %>% nrow()#1760

#Numero de genes con hits tanto en blastx como en blastp
CAPte_trinotate_names %>% filter(!is.na(gene_name_p), !is.na(gene_name_x)) %>% nrow()#18302

#Numero de genes con un hit diferente en blastx y en blastp
CAPte_trinotate_names %>% filter(gene_name_p != gene_name_x) %>% 
  filter() %>%
  nrow()#1445

#Numero de genes con diferente nombre de hit en blastx y en blastp pero con el mismo pvalor exacto
CAPte_trinotate_names %>% filter(gene_name_p != gene_name_x, gene_name_p_eval == gene_name_x_eval) %>% nrow()#106

CAPte_trinotate_names %>% filter(gene_name_p != gene_name_x, gene_name_p_eval == gene_name_x_eval) %>% 
  dplyr::select(gene_name_p, gene_name_x)

named_p_noX <- CAPte_trinotate_names %>% 
  filter(is.na(gene_name_x), !is.na(gene_name_p)) %>%
  dplyr::select(target_id, gene_name_p) %>%
  dplyr::rename(name = gene_name_p)

named_x_noP <- CAPte_trinotate_names %>% 
  filter(is.na(gene_name_p), !is.na(gene_name_x)) %>%
  dplyr::select(target_id, gene_name_x) %>%
  dplyr::rename(name = gene_name_x)

named_same_x_p <- CAPte_trinotate_names %>% 
  filter(gene_name_p == gene_name_x) %>% 
  dplyr::select(target_id, gene_name_x) %>%
  dplyr::rename(name = gene_name_x)

named_diff_x_p_same_eval <- CAPte_trinotate_names %>% 
  filter(gene_name_p != gene_name_x, gene_name_p_eval == gene_name_x_eval) %>%
  dplyr::select(target_id, gene_name_x) %>%
  dplyr::rename(name = gene_name_x)

named_diff_x_p_diff_eval <- CAPte_trinotate_names %>% 
  filter(gene_name_p != gene_name_x, gene_name_p_eval != gene_name_x_eval) %>%
  mutate(name = ifelse(gene_name_p_eval<gene_name_x_eval, gene_name_p, gene_name_x)) %>%
  dplyr::select(target_id, name) 

named_bound <- bind_rows(named_p_noX, named_x_noP, named_same_x_p, named_diff_x_p_same_eval, named_diff_x_p_diff_eval)

CAPte_trinotate_annot <- left_join(CAPte_trinotate_annot, named_bound)


left_join(CAPte_trinotate_annot %>% 
  dplyr::select(target_id, name, gene_ontology_BLASTP), CAPte_uniprot, by = "target_id") %>% write_tsv(file = "CAPte_trinnotate_genenames.tsv")

CAPte_trinnotate_genenames <- read_tsv("CAPte_trinnotate_genenames.tsv")
```

                           ###############################
                                DISEÑO EXPERIMENTAL
                          ################################
##Amputacion. Los ejemplares fueron anestesiados con agua helada, se les amputo el tercio anterior o posterior del cuerpo con un bisturí y se los dejo en el medio para que regeneraran de 1 a 3 días. Fueron separados en tres lotes de 50 fragmentos anteriores y 50 fragmentos posteriores cada uno. Las muestras se agruparan segun los dias pasados luego de la amputacion (cada muestra contiene tanto el fragmento anterior como el posterior). Esto implica tres *grupos*:

| Grupos del analisis
|-----------------------------------|
| Fragmentos anteriores y           |
| posteriores                       |
|                                   |
| **D1**: 24 hs despues del corte   | 
| **D2**: 48 hs despues del corte   |
| **D3**: 72 hs despues del corte   | 

##extraccion y secuenciacion: se extrajo el ARN total en tres muestras separadas segun el grupo, con las que posteriormente se armaron las bibliotecas para su secuenciacion

##ENSAMBLE: las 3 muestras fueron pooleados en un solo archivo fasta, y el transcriptoma de referencia *NAIco_v2_t1* se ensamblo usando Trinity v2.3.2 en un nodo único de 32 CPU con 64GB de RAM en el clúster de computadoras Mason de la Universidad de Indiana, Bloomington. Las secuencias codificantes candidato se predijeron utilizando Transdecoder v5.7.1 (http://transdecoder.github.io/). Los ensambles se anotaron usando Trinotate v4.0.2 (https://trinotate.github.io/), basadas en busquedas de blast+ contra la base de datos de las especies de referencia que habian sido blasteadas contra las bases de datos UniProt/Swissprot, y se les habia hecho escaneos HMMER contra la base de datos Pfam, y predicciones para peptidos señal y dominios transmembrana.
```{bash Trinity en cluster, eval = FALSE}
#!/bin/bash

#SBATCH -J Trinity_assembly_NAIco_v2_t1
#SBATCH -A r00190
#SBATCH -p general
#SBATCH -o Trinity_assembly_NAIco_v2_t1_%j.log
#SBATCH -e Trinity_assembly_NAIco_v2_t1_%j.err
#SBATCH --mail-type=ALL
#SBATCH --mail-user=ezattara@comahue-conicet.gob.ar
#SBATCH --nodes=1
#SBATCH --mem=128gb
#SBATCH --ntasks-per-node=16
#SBATCH --time=12:00:00

#load modules
module load trinityrnaseq/2.15.1

#set environmental variables
DATA=/N/u/ezattara/Quartz/slate/annelida/NAIco
WD=/N/u/ezattara/Quartz/scratch/NAIco_v2

# Add Trinity home dir to environment
export TRINITY_HOME=/N/soft/rhel8/trinityrnaseq/2.15.1

cd $WD

Trinity --seqType fq --max_memory 120G --samples_file $DATA/samples.tsv \
--CPU 16 --output  $WD/NAIco_v2_t1.trinity.out \
--trimmomatic

exit 0
```

#ALINEACION Y CONTEO DE READS 
##La alineacion de los reads al transcriptoma de referencia de *NAIco_v2_t1* y la estimacion de la abundancia de transcriptos se llevo a cabo usando el script de perl `align_and_estimate_abundance.pl` y `abundance_estimates_to_matrix.pl` incluido en Trinity-v2.15.1, usando Bowtie2 como metodo de alineacion y RSEM como metodo de estimacion de abundancia. El alineamiento se hizo en un nodo unico de 14 CPU con y 16GB de RAM.

```{bash Trinity: Alignment Reference Bowtie Indexing, eval=FALSE}
/trinityrnaseq-Trinity-v2.15.1/util/align_and_estimate_abundance.pl --transcripts /mnt/c/Users/andy8/OneDrive/Desktop/TESIS/DATA/Nais_Mio/NAIco_v2/NAIco_v2_t1.trinity.out.transcripts.fasta \
	--est_method RSEM --aln_method bowtie2 --trinity_mode --prep_reference --thread_count 10 --output_dir /mnt/c/Users/andy8/OneDrive/Desktop/TESIS/DATA/Nais_Mio/NAIco_v2/GSF1048_RSEM.out
```
```{bash Estimacion abundancia reads D1, eval = FALSE} 
sudo /trinityrnaseq-Trinity-v2.15.1/util/align_and_estimate_abundance.pl --transcripts /mnt/c/Users/andy8/OneDrive/Desktop/TESIS/DATA/Nais_Mio/NAIco_v2/NAIco_v2_t1.trinity.out.transcripts.fasta --seqType fq --single /mnt/c/Users/andy8/OneDrive/Desktop/TESIS/DATA/Nais_Mio/NAIco_v2/NAIco_v2_t1.trinity.out/GSF1048-OT-NC-D1_S26_R1_001.qtrim.fq --est_method RSEM --aln_method bowtie2 --trinity_mode --output_dir /mnt/c/Users/andy8/OneDrive/Desktop/TESIS/DATA/Nais_Mio/NAIco_v2/GSF1048_RSEM.out/D1/ --thread_count 7
```
```{bash Estimacion abundancia reads D2, eval = FALSE}
sudo /trinityrnaseq-Trinity-v2.15.1/util/align_and_estimate_abundance.pl --transcripts /mnt/c/Users/andy8/OneDrive/Desktop/TESIS/DATA/Nais_Mio/NAIco_v2/NAIco_v2_t1.trinity.out.transcripts.fasta --seqType fq --single /mnt/c/Users/andy8/OneDrive/Desktop/TESIS/DATA/Nais_Mio/NAIco_v2/NAIco_v2_t1.trinity.out/GSF1048-OT-NC-D2_S27_R1_001.qtrim.fq --est_method RSEM --aln_method bowtie2 --trinity_mode --output_dir /mnt/c/Users/andy8/OneDrive/Desktop/TESIS/DATA/Nais_Mio/NAIco_v2/GSF1048_RSEM.out/D2/ --thread_count 7
```
```{bash Estimacion abundancia reads D3, eval = FALSE}
sudo /trinityrnaseq-Trinity-v2.15.1/util/align_and_estimate_abundance.pl --transcripts /mnt/c/Users/andy8/OneDrive/Desktop/TESIS/DATA/Nais_Mio/NAIco_v2/NAIco_v2_t1.trinity.out.transcripts.fasta --seqType fq --single /mnt/c/Users/andy8/OneDrive/Desktop/TESIS/DATA/Nais_Mio/NAIco_v2/NAIco_v2_t1.trinity.out/GSF1048-OT-NC-D3_S28_R1_001.qtrim.fq --est_method RSEM --aln_method bowtie2 --trinity_mode --output_dir /mnt/c/Users/andy8/OneDrive/Desktop/TESIS/DATA/Nais_Mio/NAIco_v2/GSF1048_RSEM.out/D3/ --thread_count 7
```

#MATRIZ DE CONTEOS
```{bash trinity Preparacion matriz de conteos de transcriptos usando gen_to_trans de NAIco, eval = FALSE}
sudo /trinityrnaseq-Trinity-v2.15.1/util/abundance_estimates_to_matrix.pl \
--est_method RSEM \
--gene_trans_map none \
/mnt/c/Users/andy8/OneDrive/Desktop/TESIS/DATA/Nais_Mio/NAIco_v2/GSF1048_RSEM.out/D1/D1.isoforms.results \
/mnt/c/Users/andy8/OneDrive/Desktop/TESIS/DATA/Nais_Mio/NAIco_v2/GSF1048_RSEM.out/D2/D2.isoforms.results \
/mnt/c/Users/andy8/OneDrive/Desktop/TESIS/DATA/Nais_Mio/NAIco_v2/GSF1048_RSEM.out/D3/D3.isoforms.results
```
 
#ANALISIS DE EXPRESION DIFERENCIAL

                       
                               ##         #edgeR#         ##
#EDGER                     
#Para realizar el analisis de expresion diferencial entre los diferentes grupos, usamos el pipeline `classic` del paquete `edgeR2` de Bioconductor, tanto para el mapeo de los genes como para los analisis estadisticos.  Este modelo de aproximacion usa modelos lineales generalizados con distribucion binomial negativa (muestra una sobredispersion de los datos de los conteos), para probar la hippotesis nula de que **un contraste entre dos grupos de muestras no muestran expresion diferencial (LFC == 0)**. Este metodo provee un control mas estricto de la tasa de error que otros metodos basados en una distribucion binomial negativa (Robinson and Smyth 2008, 2007; McCarthy, Chen, and Smyth 2012). Si bien este pipeline esta pensado para analisis de expresion diferencial en experimentos con pocas replicas biologicas, permite fijar un valor de dispersion de los datos, lo que hace que pueda ser utilizado en escenarios de ausencia de replicas biologicas, aunque no es lo recomendable. 

#EXPLORACION DE LOS DATOS CON `edgeR`
##Preparacion del objeto DGEList para los analisis
```{r importar y ver la matriz de counts}
NAIco_cts <- read.table("RSEM.isoform.counts.matrix", header=T, row.names=1, com='')
str(NAIco_cts)
#ver el principio del objeto creado
head(NAIco_cts)
```

```{r DGEList}
diaPostAmp <- c("D1", "D2", "D3")
NAIco_DGEList <- DGEList(counts=NAIco_cts, group=diaPostAmp)
```

```{r primer filtrado y normalizacion}
#filtrar los que tengan suficientes counts en un numero minimo de muestras
keep <- filterByExpr(NAIco_DGEList)
table(keep)
NAIco_filt <- NAIco_DGEList[keep, , keep.lib.sizes=FALSE]

#Normalizo usando la media recortada de M-valores. Esto normaliza los datos por el tamaño efectivo de la biblioteca, pero no por la longitud de los fragmentos. 
NAIco_filt_TMM <- edgeR::calcNormFactors(NAIco_filt, method = "TMM")
```

#obtener conteos por millon usando `cpm` de EdgeR, se debe volver a filtrar y calcular el tamaño de las bibliotecas nuevamente
```{r cpm}
NAIco_filt_TMM_cpm <- edgeR::cpm(NAIco_filt_TMM)
colSums(NAIco_filt_TMM_cpm)
```

#Deben transformarse los counts a log2 para estabilizar la varianza
```{r log2}
NAIco_log2 <- edgeR::cpm(NAIco_filt_TMM_cpm, log=TRUE)
NAIco_log2.df <- as_tibble(NAIco_log2, rownames = "gene_id")
head(NAIco_log2.df)
str(NAIco_log2.df)
dim(NAIco_log2.df)
```

#GRAFICO distribucion log2 
```{r grafico la distribucion de log2cpm}
# pivotea los datos FILTRADOS para hacer una tabla compatible con tidyverse 
NAIco_log2.df.pivot <- pivot_longer(NAIco_log2.df, # datos a pivotear
                                           cols = 2:4, # nombres de las columnas que deben ser almacenadas como una variable UNICA
                                           names_to = "dias", # Nombre de esa nueva variable (columna)
                                           values_to = "expresion") # Nombre de la nueva variable (columna) que almacena todos los valores (datos)
head(NAIco_log2.df.pivot)
ggplot(NAIco_log2.df.pivot) +
  aes(x=dias, y=expresion, fill = dias) +
  geom_violin(trim = FALSE, show.legend = FALSE) +
  stat_summary(fun = "median", 
               geom = "point", 
               shape = 95, 
               size = 10, 
               color = "black", 
               show.legend = FALSE) +
  labs(y="Expresión log2", x = "dias post-amputacion",
       title="Log2 Conteos por Millón (CPM)",
       subtitle="Filtrados, no-normalizados",
       caption=paste0("produced on ", Sys.time())) +
  theme_bw()  +
  theme(axis.text.x = element_text(angle = 90, hjust = 1))
```

#GRAFICO MD INDIVIDUALES
##perfiles de expresion de muestras individuales *correr en la consola*
```{r grafico MD}
#compara cada muestra a una biblioteca de referencia artificial construida del promedio de las otras muestras
head(NAIco_filt_TMM_cpm)
str(NAIco_filt_TMM_cpm)

#le pido 3 graficos en una sola fila
par(mfrow = c(1, 3))

plotMD(NAIco_filt_TMM_cpm, column="D1")
abline(h=0, col="red", lty=2, lwd=2)

plotMD(NAIco_filt_TMM_cpm, column="D2")
abline(h=0, col="red", lty=2, lwd=2)

plotMD(NAIco_filt_TMM_cpm, column="D3")
abline(h=0, col="red", lty=2, lwd=2)
```

#DGE *CLASICA* DE `edgeR`
##establecer la dispersion. 0.1 suele ser un valor tipico para la BCV (coeficiente de variacion biologica) cuando se trata de organismos geneticamente identicos
La funcion `ExactTest` del paquete realiza un contraste D1 vs D2 con la direccion D2-D1, por lo que valores de logFC + corresponden a genes expresados diferencialmente en el D2 y los valores de logFC - corresponden a genes expresados diferencialmente en el D1
```{r defino dispersion y hago comparasiones pareadas}
bcv <- 0.1
#genero objeto DGEList
NAIco_filt_TMM_cpmDGE <- DGEList(counts=NAIco_filt_TMM_cpm, group=diaPostAmp)
#REalizo las comparasiones pareadas. los exactTest de Robinson y Smyth, son un metodo estadistico que hace comparaciones de medias, sumiendo una distribucion binomial negativa de los conteos
et_1.2 <- exactTest(NAIco_filt_TMM_cpmDGE, dispersion=bcv^2,  pair=c("D1","D2"))
et_1.3 <- exactTest(NAIco_filt_TMM_cpmDGE, dispersion=bcv^2,  pair=c("D1","D3"))
et_2.3 <- exactTest(NAIco_filt_TMM_cpmDGE, dispersion=bcv^2,  pair=c("D2","D3"))

#resumenes de cada uno
summary(decideTests(et_1.2))
#D2-D1
#Down     107
#NotSig 22445
#Up        45
summary(decideTests(et_1.3))
#D3-D1
#Down     271
#NotSig 22120
#Up       206
summary(decideTests(et_2.3))
#D3-D2
#Down      63
#NotSig 22473
#Up        61

#extraer los resultados (FDR: False Discovery Rate)
res_1.2 <- topTags(et_1.2, n = Inf, adjust.method = "BH", sort.by = "PValue", p.value = 0.05)$table
res_1.3 <- topTags(et_1.3, n = Inf, adjust.method = "BH", sort.by = "PValue", p.value = 0.05)$table
res_2.3 <- topTags(et_2.3, n = Inf, adjust.method = "BH", sort.by = "PValue", p.value = 0.05)$table

#agrupo los resultados en una tabla
ED_res_tot <- rbind(res_1.2 %>% mutate(test = "D1-D2"), 
      res_1.3 %>% mutate(test = "D1-D3"),
      res_2.3 %>% mutate(test = "D2-D3"))
ED_res_tot <- as_tibble(ED_res_tot , rownames = "gene_id")
head(ED_res_tot)

#busco los 20 con mayor lo2foldchange
get_top_tags <- function(res_tot, n = 20) {
  res_tot %>%
    filter(PValue <= 0.05) %>%
    group_by(test) %>%
    arrange(desc(logFC)) %>%
    slice_head(n = n) %>%
    bind_rows(
      res_tot %>%
        filter(PValue <= 0.05) %>%
        group_by(test) %>%
        arrange(logFC) %>%
        slice_head(n = n)
    ) %>%
    ungroup()
}

# Aplicar la función a tu tabla res_tot
top_tags <- get_top_tags(ED_res_tot, n = 20)

# Mostrar los resultados
print(top_tags)
```

#hago un grafico de volcan con aquellos features que, significativamente, se transcriben mas o menos en un dia que en el otro
```{r volcano plot}

volc_res_tib <- rbind(res_1.2 %>% mutate(test = "D1-D2"), 
      res_1.3 %>% mutate(test = "D1-D3"),
      res_2.3 %>% mutate(test = "D2-D3")) %>% dplyr::select(logFC,PValue,test)

g_volc_res <-
  ggplot(volc_res_tib%>% filter(PValue>=0.05)) +
  aes(y=-log10(PValue), x=logFC) +
  geom_point(size=2, colour = "darkgrey", alpha=.2)+ theme_minimal() +
  labs(title="Volcano Plot", x="Log2 Fold Change", y="-Log10 P-value") +
  xlim (-10,10) + ylim(0,30)+ 
  geom_point(data=volc_res_tib %>% filter(PValue<0.05), aes(colour = ifelse(logFC > 0, "red", "blue")), 
              alpha=.2)  +
  facet_wrap(~test,  ncol = 3) +
  theme_bw() #minimal-classic-void-test-dark-light-linedraw-gray

g_volc_res

interactive_plot <- ggplotly(g_volc_res, tooltip = "text")
interactive_plot
```

#ANOTACION TABLA FINAL
## join de la tabla de resultados a las anotaciones

```{r join a Capitella}
#primero elimino el sufijo .p1 de la columna `gene_id`
nai_to_cap_table_sinP <- nai_to_cap_table
nai_to_cap_table_sinP $gene_id <- gsub("\\.p1$", "", nai_to_cap_table_sinP$gene_id)
# Check the result
head(nai_to_cap_table_sinP)

head(ED_res_tot)
cap_join_E <- inner_join(nai_to_cap_table_sinP , ED_res_tot, by = "gene_id", ) %>%
  dplyr::select(gene_id, target_id, logFC, PValue, FDR, test, evalue)

length(unique(cap_join_E$gene_id))#252
```

```{r join a las anotaciones}
#arreglo los nombres en la columna `target_id` de `CAPte_trinnotate_genenames` para que coincidan con el formato en `cap_join_E`
CAPte_trinnotate_genenames$target_id <- gsub(".*_(\\w+\\.\\d+)_.*", "\\1", CAPte_trinnotate_genenames$target_id)
head(CAPte_trinnotate_genenames)

annot_join_E <- inner_join(CAPte_trinnotate_genenames, cap_join_E, by = "target_id", suffix = c(".B", ".Vs")) %>%
  dplyr::select(gene_id, target_id, name, uniprot_name, gene_ontology_BLASTP, logFC, PValue, FDR, test, evalue.B, evalue.Vs)
head(annot_join_E)
#annot_join_E = 222,663 entradas
```

#`r length(unique(annot_join_E$gene_id))` elmentos de Nais alinearon a diferentes genes de Capitella `r length(unique(annot_join_E$target_id))` que resultan isoformas de solo `r length(unique(annot_join_E$name))` proteinas

#LIMPIEZA DE LA TABLA `annot_join_E`
```{r}
#Remuevo entradas duplicadas
#annot_join_E = 222,663 entradas
annot_join_E <- annot_join_E[!duplicated(annot_join_E),]

#Veo si quedan duplicados (debe devolver TRUE)
length(unique(annot_join_E$gene_id))==length(annot_join_E$gene_id)#FALSE
#length(unique(annot_join_E$target_id))==length(annot_join_E$target_id)#FALSE
#length(unique(annot_join_E$name))==length(annot_join_E$name)#FALSE

#quedan duplicados, intentamos de nuevo
annot_join_E <- annot_join_E %>%
  distinct(across(c(gene_id)), .keep_all = TRUE)
#annot_join_E = 252 obs.

#Veo si quedan duplicados (debe devolver TRUE)
length(unique(annot_join_E$gene_id))==length(annot_join_E$gene_id)#TRUE

write_tsv(annot_join_E, file = "annot_join_E.tsv")
write.csv(annot_join_E, file = "annot_join_E_2.csv", row.names = FALSE)
```
# NOISEQ

                                  #####NOIseq#####
                              
## Este paquete de Bioconductor, disponible en `https://git.bioconductor.org/packages/NOISeq` fue desarrollado especificamente para el analisis de expresion diferencial de data sets con replicados tecnicos o sin replicados como son los organismos clonales en este caso. Usa metodos que se adaptan a los datos y son no parametricos, por lo que no se hacen supuestos sobre la distribucion de los datos y los analisis de expresion diferencial pueden realizarse tanto con los read crudos o con sets de datos que fueron previamente normalizados o transformados. #Tarazona S et. al. (2011)#Tarazona S, et.al. (2015)

# EXPLORACION DE LOS DATOS
### Cargo todos los datos necesarios. NOISeq requiere un d.f o matriz de counts para todos los tratamientos, uno de factores (con todos los niveles del factor tratamiento) y una de largos de los fragmentos (en otros casos se reqieren mas datos)

```{r imput datos, , eval = FALSE}
conteos <- read.table("RSEM.isoform.counts.matrix", header=T, row.names=1, com='')
head(conteos)

factor <- data.frame(DiasPostAmp = c("D1", "D2", "D3"))
factor$DiasPostAmp <- as.factor(factor$DiasPostAmp)
head(factor)

#los largos requieren algo de preparacion
largosD1 <- read.table("D1.largos.results", header = TRUE, row.names=1, com='')
head(largosD1)
str(largosD1)
largosD1 <- as_tibble(largosD1, rownames = "fragmID")
largosD2 <- read.table("D2.largos.results", header = TRUE, row.names=1, com='')
largosD2 <- as_tibble(largosD2, rownames = "fragmID")
largosD3 <- read.table("D3.largos.results", header = TRUE, row.names=1, com='')
largosD3 <- as_tibble(largosD3, rownames = "fragmID")

largosBIND <- rbind(largosD1, largosD2, largosD3)
head(largosBIND)

largos=largosBIND[, -2]
largos=largos[, -3]
largos=largos[, -3]
largos=largos[, -3]
largos=largos[, -3]
largos=largos[, -3]
head(largos)

largos <- largos %>%
  group_by(fragmID) %>%
  summarise(across(everything(), ~ unique(.)))

largosdf <- as.data.frame(largos)
head(largosdf)

#genero el objeto `NOISeq` (de clase eSet de Biobase) a partir de mis datos cargados
NAIco_datos <- readData(data = conteos, factors = factor)
head(NAIco_datos)
print(NAIco_datos)
NAIco_datos

NAIco_datos <- addData(NAIco_datos, length = largosdf)#agregue los largos despues y funciono, esta mal el formato que pide en el instructivo, tiene que ser un df con los nombres de fragmentos como observaciones tambien, no como nombre de columnas
```

## GRAFICO de saturacion
```{r profundida de secuenciacion y cuantificacion de expresion}
datos_sat = dat(NAIco_datos, k = 0, ndepth = 7, type = "saturation")
explo.plot(datos_sat, toplot = 1, samples = 1:3, yleftlim = NULL, yrightlim = NULL)
```

## GRAFICO de distribucion
```{r distribucion de conteos por muestra}
datos_Cdist = dat(NAIco_datos, factor = NULL, type = "countsbio")
explo.plot(datos_Cdist, toplot = 1, samples = 1:3, plottype = "boxplot")
```

## GRAFICO de sensibilidad
```{r grafico de sensibilidad}
#las feature con bajos counts son menos confiables, estos graficos ayudan a decidir el numbral del numero de count para filtrar luego
explo.plot(datos_Cdist, toplot = 1, samples = NULL, plottype = "barplot")
# elijo >2
```

## GRAFICO sesgo de secuenciacion
```{r deteccion de sesgo de secuenciacion}
#sesgo por el largo. El grafico nuestra la relacion entre el largo del transcripto o gen y sus valores de expresion. pvalor significativo y R2 > 70% la expresion depende del largo, se debe aplicar normalizacion x el largo
datos_lar = dat(NAIco_datos, factor = "DiasPostAmp", type = "lengthbias")
explo.plot(datos_lar, samples = NULL, toplot = "global")
#D1: P=< 2.2e-16  / R2=0.9859
#D2: P=< 2.2e-16  / R2=0.9909
#D3: P=< 2.2e-16 / R2=0.9927
###deberia normalizar segun el largo de los fragmentos!
```

## reporte final (pre normalizacion y filtrado)
```{r reporte final}
#para comparar con el que hacemos luego de la normalizacion de los datos
QCreport(NAIco_datos, samples = c("D1", "D2"), factor = NULL, norm = FALSE)#devuelve="Diagnostic test: FAILED. Normalization is required to correct this bias." null device 1 
QCreport(NAIco_datos, samples = c("D1", "D3"), factor = NULL, norm = FALSE)#devuelve="Diagnostic test: FAILED. Normalization is required to correct this bias." null device 1
QCreport(NAIco_datos, samples = c("D2", "D3"), factor = NULL, norm = FALSE)#devuelve="Diagnostic test: FAILED. Normalization is required to correct this bias." null device 1
```

# filtrado y normalizacion de los datos para eliminar sesgos y aumentar la comparabilidad entre las muestras

# filtrado de datos con conteos bajos
```{r filtrado CPM}
conteosFILT = filtered.data(conteos, factor = factor$DiasPostAmp, norm = FALSE, depth = NULL, method = 1, cv.cutoff = 100, cpm = 5, p.adj = "fdr")#quedan 26153

```
```{r Normalizacion TMM, con agregado de normalizacion por largo}
NAIco_datos_FILT <- readData(data = conteosFILT, factors = factor)
head(NAIco_datos_FILT)
#extraigo la matriz de conteos para normalizarla
expr_matrix <- assayData(NAIco_datos_FILT)$exprs
#normalizo
expr_matrix_norm = tmm(expr_matrix, long = 1000, lc = 0)
#vuelvo a armar el eSet
NAIco_datos_FILT_TMM <- ExpressionSet(
  assayData = expr_matrix_norm,
  phenoData = phenoData(NAIco_datos_FILT),
  featureData = featureData(NAIco_datos_FILT)
)
head(NAIco_datos_FILT_TMM[, 1:3])
```

# vuelvo a probar los graficos luego de normalizacion y filtrado
```{r}
#primero hago de nuevo el objeto NOISeq
#genero el objeto `NOISeq` (de clase eSet de Biobase) a partir de mis datos filtrados y normalizados. Esta vez sin los largos porque no van a coincidir
NAIco_datos_FILT_TMM <- readData(data = conteosFILT, factors = factor)
head(NAIco_datos_FILT_TMM)

#distribucion conteos por muestra
FILTTMM_Cdist = dat(NAIco_datos_FILT_TMM, factor = NULL, type = "countsbio")
explo.plot(FILTTMM_Cdist, toplot = 1, samples = 1:3, plottype = "boxplot")

#sensibilidad bajos counts
FILTTMM_sens = dat(NAIco_datos_FILT_TMM, factor = NULL, type = "countsbio")
explo.plot(FILTTMM_sens, toplot = 1, samples = NULL, plottype = "barplot")
```

## reporte final (post normalizacion y filtrado)
```{r reporte final de control de calidad}
#lo vuelvo a hacer con la normalizacion y filtrado
QCreport(NAIco_datos_FILT_TMM, samples = c("D1", "D2"), factor = NULL, norm = TRUE)#devuelve="Diagnostic test: PASSED." 
QCreport(NAIco_datos_FILT_TMM, samples = c("D1", "D3"), factor = NULL, norm = TRUE)#devuelve="Diagnostic test: PASSED."
QCreport(NAIco_datos_FILT_TMM, samples = c("D2", "D3"), factor = NULL, norm = TRUE)#devuelve="Diagnostic test: PASSED."
```

#ANALISIS DE EXPRESION DIFERENCIAL USANDO LA APROXIMACION NO PARAMETRICA `NOISeq-sim` del paquete *NOISeq*
 ###Cuando no hay replicados (ni biologicos ni tecnicos) esta aproximacion toma los parametros norm=n;k=NULL;nss=>=5;pnr=0.2;v=0.02, si se utilizan los counts ya normalizados.(NAIco_datos_FILTTMM) 
 ###M=la relacion log2 entre las dos condiciones comparadas
 ###D=diferencia entre las dos condiciones comparadas
 ###k=valor por el que reemplaza los valores 0
 ###se considera que un feature tiene expresion diferencial si sus valores M y D son mayores que en el caso de ruido. Lo calcula como probabilidad, una probabilidad de 4:1 es equivalente a q=Pr(expresion diferencial)=0.8 y significa q ese feature es 4 veces mas probable q este diferencialmente expresado a que no lo este. NOISeq-sim, particularmente, simula replicados tecnicos para calcular esta probabilidad porque los datos no los tiene.  
 ##La funcion `noiseq` del paquete realiza un contraste D2 vs D1 (especificado asi para que coincida con los resultados de EdgeR) con la direccion D2-D1, por lo que valores de M (logFC) + corresponden a genes expresados diferencialmente en el D2 y los valores de M (logFC) - corresponden a genes expresados diferencialmente en el D1

```{r analisis estadistico de probabilidad de expresion diferencial}
#en estos tests, cuanto mas alta es la prob, mas chances hay de que la diferencia en expresion sea por el tratamiento
NOI_res_1.2 <- noiseq(NAIco_datos_FILT_TMM, factor = "DiasPostAmp", conditions = c("D2","D1"), k = NULL, norm = "n", pnr = 0.2, nss = 5, v = 0.02, lc = 1, replicates = "no")
slotNames(NOI_res_1.2)
head(slot(NOI_res_1.2, "results"))

NOI_res_1.3 <- noiseq(NAIco_datos_FILT_TMM, factor = "DiasPostAmp", conditions = c("D3","D1"), k = NULL, norm = "n", pnr = 0.2, nss = 5, v = 0.02, lc = 1, replicates = "no")
head(slot(NOI_res_1.3, "results"))

NOI_res_2.3 <- noiseq(NAIco_datos_FILT_TMM, factor = "DiasPostAmp", conditions = c("D3","D2"), k = NULL, norm = "n", pnr = 0.2, nss = 5, v = 0.02, lc = 1, replicates = "no")
head(slot(NOI_res_2.3, "results"))
```

```{r seleccion de los objetos diferencialmente expresados segun umbral *q*}
#q no es 1-p-valor. se deben usar valores alrededor de 0.8 (0.9 si no hay replicados)
NOI_res_deg_1.2 = degenes(NOI_res_1.2, q = 0.99, M = NULL)#541 differentially expressed features
mayores_0 <- sum(NOI_res_deg_1.2$M > 0)
print(mayores_0)#150

NOI_res_deg_1.3 = degenes(NOI_res_1.3, q = 0.99, M = NULL)#1063 differentially expressed features
mayores_0 <- sum(NOI_res_deg_1.3$M > 0)
print(mayores_0)#276

NOI_res_deg_2.3 = degenes(NOI_res_2.3, q = 0.99, M = NULL)#490 differentially expressed features
mayores_0 <- sum(NOI_res_deg_2.3$M > 0)
print(mayores_0)#202

```
```{r unifico los 3 resultados}
# Eliminar las dos primeras columnas usando dplyr
NOI_res_deg_1.2 <- NOI_res_deg_1.2[, -c(1, 2)]
NOI_res_deg_1.3 <- NOI_res_deg_1.3[, -c(1, 2)]
NOI_res_deg_2.3 <- NOI_res_deg_2.3[, -c(1, 2)]
#unifico resultados de NOISeq en una sola tabla
NOI_res_tot <- rbind(NOI_res_deg_1.2 %>% mutate(test = "D1-D2"), 
      NOI_res_deg_1.3 %>% mutate(test = "D1-D3"),
      NOI_res_deg_2.3 %>% mutate(test = "D2-D3"))
NOI_res_tot <- as_tibble(NOI_res_tot , rownames = "gene_id")
head(NOI_res_tot)
```

#grafico los resultados (los genes diferencialmente expresados entre una condicion y la otra estan resaltados en rojo) grafico por defecto del paquete
```{r grafico DE, de expresion promedio}
DE.plot(NOI_res_1.2, q = 0.99, graphic = "expr", log.scale = TRUE, col = "snow3")#541
DE.plot(NOI_res_1.3, q = 0.99, graphic = "expr", log.scale = TRUE, col = "snow3")#1063
DE.plot(NOI_res_2.3, q = 0.99, graphic = "expr", log.scale = TRUE, col = "snow3")#490
```
###preparacion para el volcano plot
```{r, "IN=NOI_res_1.2 y otros"}
#paso los resultados a un .tib
tab_NOI_res_1.2 <- NOI_res_1.2@results
tab_NOI_res_1.2 <- tab_NOI_res_1.2[[1]]
tab_NOI_res_1.3 <- NOI_res_1.3@results
tab_NOI_res_1.3 <- tab_NOI_res_1.3[[1]]
tab_NOI_res_2.3 <- NOI_res_2.3@results
tab_NOI_res_2.3 <- tab_NOI_res_2.3[[1]]

# Eliminar las columnas de mas usando dplyr
NOI_res_1.2.volc <- tab_NOI_res_1.2[, -c(1, 2, 4, 6)]
NOI_res_1.3.volc <- tab_NOI_res_1.3[, -c(1, 2, 4, 6)]
NOI_res_2.3.volc <- tab_NOI_res_2.3[, -c(1, 2, 4, 6)]

#paso los nombres de filas a una columna "gene_id"
NOI_res_1.2.volc <- rownames_to_column(NOI_res_1.2.volc, var = "gene_id")
NOI_res_1.3.volc <- rownames_to_column(NOI_res_1.3.volc, var = "gene_id")
NOI_res_2.3.volc <- rownames_to_column(NOI_res_2.3.volc, var = "gene_id")

# elimino los gene_id repetidos
NOI_res_1.2.volc <- NOI_res_1.2.volc %>% 
  dplyr::distinct(gene_id, .keep_all = TRUE)
NOI_res_1.3.volc <- NOI_res_1.3.volc %>% 
  dplyr::distinct(gene_id, .keep_all = TRUE)
NOI_res_2.3.volc <- NOI_res_2.3.volc %>% 
  dplyr::distinct(gene_id, .keep_all = TRUE)

#unifico resultados de NOISeq en una sola tabla
NOI_res_tot_volc <- rbind(NOI_res_1.2.volc %>% mutate(test = "D1-D2"), 
      NOI_res_1.3.volc %>% mutate(test = "D1-D3"),
      NOI_res_2.3.volc %>% mutate(test = "D2-D3"))
```

```{r, volcano plot con "NOI_res_tot"}

g_NOI_res_tot_volc <-
  ggplot(NOI_res_tot_volc) +
  aes(y=prob, x=M) +
  geom_point(data = NOI_res_tot_volc, aes(x = M, y = prob), colour = "darkgrey", alpha=.2, size=2)+ theme_minimal() +
  labs(x="M = Log2 Fold Change", y="Probabilidad") +
  xlim (-10,10) + ylim(0.97,1)+ 
  geom_point(data=NOI_res_tot_volc %>% filter(prob > 0.99), aes(x = M, y = prob, colour = ifelse(M > 0, "red", "blue")), 
              alpha=.2)  +
  facet_wrap(~test,  ncol = 3) +
  theme_bw()

g_NOI_res_tot_volc
```

#ANOTACION TABLA FINAL
##join de la tabla de resultados a las anotaciones

```{r join a Capitella}
#primero elimino el sufijo .p1 de la columna `gene_id`
nai_to_cap_table_sinP <- nai_to_cap_table
nai_to_cap_table_sinP $gene_id <- gsub("\\.p1$", "", nai_to_cap_table_sinP$gene_id)
# chequeo el resultado
head(nai_to_cap_table_sinP)

head(NOI_res_tot)
cap_join_N <- inner_join(nai_to_cap_table_sinP , NOI_res_tot, by = "gene_id", ) %>%
  dplyr::select(gene_id, target_id, M, prob, test, evalue)

length(unique(cap_join_N$gene_id))#3963
```

```{r join a las anotaciones}
#arreglo los nombres en la columna `target_id` de `CAPte_trinnotate_genenames` para que coincidan con el formato en `cap_join_N`
CAPte_trinnotate_genenames$target_id <- gsub(".*_(\\w+\\.\\d+)_.*", "\\1", CAPte_trinnotate_genenames$target_id)
head(CAPte_trinnotate_genenames)

annot_join_N <- inner_join(CAPte_trinnotate_genenames, cap_join_N, by = "target_id", suffix = c(".B", ".Vs")) %>%
  dplyr::select(gene_id, target_id, name, uniprot_name, M, prob, test, evalue.B, evalue.Vs)
head(annot_join_N)
#annot_join_N = 351.707 entradas
```

#`r length(unique(annot_join_N$gene_id))` elmentos de Nais alinearon a diferentes genes de Capitella `r length(unique(annot_join_N$target_id))` que resultan isoformas de solo `r length(unique(annot_join_N$name))` proteinas

#LIMPIEZA DE LA TABLA `annot_join_N`
```{r}
#Remuevo entradas duplicadas
#annot_join_N = 1,234,491 entradas
annot_join_N <- annot_join_N[!duplicated(annot_join_N),]

#Veo si quedan duplicados (debe devolver TRUE)
length(unique(annot_join_N$gene_id))==length(annot_join_N$gene_id)#FALSE
#length(unique(annot_join_N$target_id))==length(annot_join_N$target_id)#FALSE
#length(unique(annot_join_N$name))==length(annot_join_N$name)#FALSE

#quedan duplicados, intentamos de nuevo
annot_join_N <- annot_join_N %>%
  distinct(across(c(gene_id)), .keep_all = TRUE)
#annot_join_N = 978 obs.

#Veo si quedan duplicados (debe devolver TRUE)
length(unique(annot_join_N_3$gene_id))==length(annot_join_N_3$gene_id)#TRUE

write_tsv(annot_join_N, file = "annot_join_N.tsv")
```

#JOIN-AMBOS resultados de analisis
```{r Join}
#de EdgeR es `ED_res_tot` 484
#de NOISeq es `NOI_res_tot` 2094

#Ahora si el full_join
ED.NOI_join <- full_join(ED_res_tot, NOI_res_tot, by = "gene_id", suffix = c(".E", ".N"), keep = T)
class(ED.NOI_join)#2130 obs
```
#DIFERENCIAS ambos analisis

##ANTES annot
```{r}
#E = 484
#N = 2094
iguales1 <- intersect(ED_res_tot$gene_id, NOI_res_tot$gene_id)
# Contar cuántos valores comunes hay
iguales1.conteo <- length(iguales1)
# Mostrar el resultado
print(iguales1.conteo)#114

solo_E1 <- setdiff(ED_res_tot$gene_id, NOI_res_tot$gene_id)
solo_N1 <- setdiff(NOI_res_tot$gene_id,ED_res_tot$gene_id)
num_solo_E1 <- length(solo_E1)
num_solo_N1 <- length(solo_N1)

print(paste("Valores solo en E:", num_solo_E1))#52
print(paste("Valores solo en N:", num_solo_N1))#430
```

##diagrama de venn de los GDE detectados con cada paquete
```{r}
#genero las listas con los id de cada analisis
edgeR <- as.character(annot_join_E_2$gene_id)
NOISeq <- as.character(annot_join_N_3$gene_id)

x <- list(edgeR, NOISeq)
  
#parametros del grafico
venn.plot <- venn.diagram(
  x,
  filename = NULL, # Para mostrar el diagrama en la ventana gráfica
  col = "transparent",
  fill = c("brown2", "cornsilk4"),
  alpha = 0.5,
  margin = 0.1,
  cex = 2,
  cat.cex = 2,
  cat.col = c("black", "black"),
  category.names = c("edgeR", "NOISeq")) # Especificar los nombres de las categorías
  
#mostrar grafico 
grid.newpage()
grid.draw(venn.plot)
```

##DESPUES annot
```{r}
#E = 166
#N = 544
iguales <- intersect(annot_join_E$gene_id, annot_join_N$gene_id)
# Contar cuántos valores comunes hay
iguales.conteo <- length(iguales)
# Mostrar el resultado
print(iguales.conteo)#235

solo_E <- setdiff(annot_join_E$gene_id, annot_join_N$gene_id)
solo_N <- setdiff(annot_join_N$gene_id,annot_join_E$gene_id)
num_solo_E <- length(solo_E)
num_solo_N <- length(solo_N)

print(paste("Valores solo en E:", num_solo_E))#17
print(paste("Valores solo en N:", num_solo_N))#743
```
##diagrama de venn de los GDE detectados con cada paquete
```{r}
#genero las listas con los id de cada analisis
edgeR <- as.character(annot_join_E$gene_id)
NOISeq <- as.character(annot_join_N$gene_id)

x <- list(edgeR, NOISeq)
  
#parametros del grafico
venn.plot <- venn.diagram(
  x,
  filename = NULL, # Para mostrar el diagrama en la ventana gráfica
  col = "transparent",
  fill = c("brown2", "cornsilk4"),
  alpha = 0.5,
  margin = 0.1,
  cex = 2,
  cat.cex = 2,
  cat.col = c("black", "black"),
  category.names = c("edgeR", "NOISeq")) # Especificar los nombres de las categorías
  
#mostrar grafico 
grid.newpage()
grid.draw(venn.plot)
```

##Quiero comprobar la correspondencia entre los parametros usados por las dos aprocciomaciones, para comprobar la comparabilidad
###LFCvsM
```{r grafico de correlacion comun}
ggplot(ED.NOI_join, aes(x = logFC, y = M)) +
  geom_point() +  # Añadir puntos
  geom_smooth(method = "lm", col = "cyan4") +  # Añadir línea de regresión
  stat_poly_eq(aes(label = paste(after_stat(eq.label), ..rr.label.., sep = "~~~")),
               label.x.npc = "left", label.y.npc = 0.9,
               formula = y ~ x, parse = TRUE) +  # Añadir ecuación y R²
  labs(title = "Gráfico de Correlación entre logFC y M",
       x = "logFC",
       y = "M") +
  theme_minimal()  # Usar un tema minimalista
```
###P-VALORvsQ
```{r grafico de correlacion comun}
ggplot(ED.NOI_join, aes(x = PValue, y = prob)) +
  geom_point() +  # Añadir puntos
  geom_smooth(method = "lm", col = "cyan4") +  # Añadir línea de regresión
  stat_poly_eq(aes(label = paste(after_stat(eq.label), ..rr.label.., sep = "~~~")),
               label.x.npc = "left", label.y.npc = 0.9,
               formula = y ~ x, parse = TRUE) +  # Añadir ecuación y R²
  labs(title = "Gráfico de Correlación entre P-valor y probabilidad",
       x = "PValue",
       y = "prob=q") +
  theme_minimal()  # Usar un tema minimalista
```
###Algunos graficos de todas las columnas juntas
```{r grafico de correlacion `ggpairs`} 
ggpairs(ED.NOI_join, columns=c("logFC", "M", "PValue", "prob"))
#en la parte inferior izq. estan los grafico de correlacion y en la superior der. los valores de R2 / Estrellitas son valores de significancia
```

```{r grafico de correlacion `corrplot`}
# Seleccionar las columnas 2 a 5 y 8 a 11
selected_columns <- ED.NOI_join[, c(2,4,8,9,10)]

# Calcular la matriz de correlación
cor_matrix <- cor(selected_columns, use = "pairwise.complete.obs")

# Reemplazar valores NA/NaN/Inf con 0 
cor_matrix[is.na(cor_matrix)] <- 0
cor_matrix[is.infinite(cor_matrix)] <- 0

# Graficar la matriz de correlación
corrplot(corr = cor_matrix, order = "hclust")
```

##RIGHT-JOIN RESULTADOS
```{r Join}
#de EdgeR es `ED_res_tot`
#de NOISeq es `NOI_res_tot`

#Right_join de resultados mediante ambos paquetes
ED.NOI_Rjoin <- right_join(ED_res_tot, NOI_res_tot, by = "gene_id", suffix = c(".E", ".N"), keep = F)
class(ED.NOI_Rjoin)#2094 obs
```
#INNER_JOIN con las bases de datos de referencia
```{r join a Capitella}
#primero elimino el sufijo .p1 de la columna `gene_id`
nai_to_cap_table_sinP <- nai_to_cap_table
nai_to_cap_table_sinP $gene_id <- gsub("\\.p1$", "", nai_to_cap_table_sinP$gene_id)
# Check the result
head(nai_to_cap_table_sinP )

primer_join <- inner_join(nai_to_cap_table_sinP , ED.NOI_Rjoin, by = "gene_id", ) %>%
  dplyr::select(gene_id, target_id, logFC, PValue, FDR, test.E, test.N, M, prob, evalue)

length(unique(primer_join$gene_id))#3963
```

##INNER_JOIN a las anotaciones
```{r join a las anotaciones}
#arreglo los nombres en la columna `target_id` de `CAPte_trinnotate_genenames` para que coincidan con el formato en `primer_join`
CAPte_trinnotate_genenames$target_id <- gsub(".*_(\\w+\\.\\d+)_.*", "\\1", CAPte_trinnotate_genenames$target_id)
head(CAPte_trinnotate_genenames)

total_join <- inner_join(CAPte_trinnotate_genenames, primer_join, by = "target_id", suffix = c(".B", ".Vs")) %>%
  dplyr::select(gene_id, target_id, name, uniprot_name, logFC, PValue, FDR, test.E, test.N, M, prob, evalue.B, evalue.Vs)
head(total_join )

write_tsv(total_join, file = "total_join.tsv")
```

### `r length(unique(total_join$gene_id))` elmentos de Nais alinearon a diferentes genes de Capitella `r length(unique(total_join$target_id))` que resultan isoformas de solo `r length(unique(total_join$name))` proteinas

## LIMPIEZA DE LA TABLA `total_join`
```{r}
#Remuevo entradas duplicadas
#total_join = 1.234.491 entradas
total_join <- total_join %>%
  distinct(across(c(gene_id, target_id, name)), .keep_all = TRUE)
#total_join = 14.930 entradas

#Veo si quedan duplicados (debe devolver TRUE)
length(unique(total_join$gene_id))==length(total_join$gene_id)#FALSE
length(unique(total_join$target_id))==length(total_join$target_id)#FALSE
length(unique(total_join$name))==length(total_join$name)#FALSE

#Aun quedan, pruebo de nuevo con lo siguiente
total_join_2 <- total_join %>%
  distinct(across(c(target_id)), .keep_all = TRUE)#14930
total_join_3 <- total_join_2 %>%
  distinct(across(c(name)), .keep_all = TRUE)#3608
total_join_4 <- total_join_3 %>%
  distinct(across(c(gene_id)), .keep_all = TRUE)#1911
#total_join_2 = 14.930 entradas
#total_join_3 = 3608 entradas
#total_join_4 = 1911 entradas

#Ahora si ya eliminamos todos los duplicados
length(unique(total_join_4$gene_id))==length(total_join_4$gene_id)#TRUE
length(unique(total_join_4$target_id))==length(total_join_4$target_id)#TRUE
length(unique(total_join_4$name))==length(total_join_4$name)#TRUE
```

#GO: ANALISIS DE ENRIQUECIMIENTO FUNCIONAL MEDIANTE `terminos GO`
###generando tablas de anotacion de terminos GO de referencia
```{r modificacion IDs}
#arreglo los nombres en la columna `target_id` de `CAPte_trinnotate_annot` para que coincidan con el formato de ID de los resultados
CAPte_trinotate_annot$target_id <- gsub(".*_(\\w+\\.\\d+)_.*", "\\1", CAPte_trinotate_annot$target_id)
head(CAPte_trinotate_annot)
```

```{r preparacion tabla}
#Extraigola tabla GO blastx de la tabla de anotaciones de Trinotate
CAPte_annot_BLASTX_GO <- CAPte_trinotate_annot %>% 
  dplyr::select(target_id, gene_ontology_BLASTX) %>% 
  filter(!(is.na(gene_ontology_BLASTX)))

#ver el largo de la lista para la preasignacion de memoria con el largo de la columna target_id porque se va a asociar el target_id con los terminos GO
nrows <- length(CAPte_annot_BLASTX_GO$target_id)

#Seleccionar y conservar solo el patron `GO:######`, remuevo el texto correpondiente a la clase de ontologia (proceso biologico, funcion molecular, etc.)
pattern <- 'GO:[:digit:]{7}'

#creo una variable llamada "myList" en la cual se pondra la lista de terminos GO
myList <- list()

#Hacer que el largo de "myList" sea igual al de "nrows"; la lista de target ids sera equivalente en largo a la lista de terminos GO para cada target_id
length(myList) <- length(nrows)

#creo una lista de target ids. No se incluyen los taget ids que no esten identificados con un nombre
targetNames <- character(nrows)

#Ahora tenemos una lista de todos los target ids identidificados 
#Recorrer el gene_ontology_blast para identificar y retener solo los términos GO 
for(i in 1:nrows){
    #se mueve atraves de la columna target_id y manda los nombres a una lista llamada 'targetNames' 
  targetNames[i] <- CAPte_annot_BLASTX_GO$target_id[i]
  
  #Recorrer la columna que contiene los términos GO que queremos analizar y genera una lista con los elementos de salida
  GOblastCol <- CAPte_annot_BLASTX_GO$gene_ontology_BLASTX[i] 
  
  #genera un vector en cadena que coincide con el patron GO:####### de GOblastCol
  GOtermVec <- as.vector(c(stringr::str_match_all(GOblastCol, pattern)[[1]]))
  
  #completa myList con el vector de terminos GO listados para cada target
  myList[[i]] <- GOtermVec
}
names(myList) <- targetNames

#convierte la lista de nombres a una tabla
CAPte_go_blastx_annotations <- data.frame(lapply(myList, "length<-", max(lengths(myList)))) %>%
  pivot_longer(1:length(targetNames), names_to = "target_id", values_to = "go_id") %>%
  filter(!(is.na(go_id)))

head(CAPte_go_blastx_annotations)

#Extraigo la tabla de GO blastp de la tabla de anotaciones de Trinotate
CAPte_annot_BLASTP_GO <- CAPte_trinotate_annot %>% 
  dplyr::select(target_id, gene_ontology_BLASTP) %>% 
  filter(!(is.na(gene_ontology_BLASTP)))

#ver el largo de la lista para la preasignacion de memoria con el largo de la columna target_id porque se va a asociar el target_id con los terminos GO
nrows <- length(CAPte_annot_BLASTP_GO$target_id)

#Seleccionar y conservar solo el patron `GO:######`, remuevo el texto correpondiente a la clase de ontologia (proceso biologico, funcion molecular, etc.)
pattern <- 'GO:[:digit:]{7}'

#creo una variable llamada "myList" en la cual se pondra la lista de terminos GO
myList <- list()

#Hacer que el largo de "myList" sea igual al de "nrows"; la lista de target ids sera equivalente en largo a la lista de terminos GO para cada target_id
length(myList) <- length(nrows)

#creo una lista de target ids. No se incluyen los taget ids que no esten identificados con un nombre
targetNames <- character(nrows)

#Ahora tenemos una lista de todos los target ids identidificados 
#Recorrer el gene_ontology_blast para identificar y retener solo los términos GO 
for(i in 1:nrows){
    #se mueve atraves de la columna target_id y manda los nombres a una lista llamada 'targetNames' 
  targetNames[i] <- CAPte_annot_BLASTP_GO$target_id[i]
  
  #Recorrer la columna que contiene los términos GO que queremos analizar y genera una lista con los elementos de salida
  GOblastCol <- CAPte_annot_BLASTP_GO$gene_ontology_BLASTP[i] 
  
  #genera un vector en cadena que coincide con el patron GO:####### de GOblastCol
  GOtermVec <- as.vector(c(stringr::str_match_all(GOblastCol, pattern)[[1]]))
  
  #completa myList con el vector de terminos GO listados para cada target
  myList[[i]] <- GOtermVec
}
names(myList) <- targetNames

#convierte la lista de nombres a una tabla
CAPte_go_blastp_annotations <- data.frame(lapply(myList, "length<-", max(lengths(myList)))) %>%
  pivot_longer(1:length(targetNames), names_to = "target_id", values_to = "go_id") %>%
  filter(!(is.na(go_id)))

head(CAPte_go_blastp_annotations)

#Uno ambas tablas y remuevo duplicados
CAPte_go_annotations <- bind_rows(CAPte_go_blastx_annotations, CAPte_go_blastp_annotations)
CAPte_go_annotations <- CAPte_go_annotations[!duplicated(CAPte_go_annotations),]#249995

```

## edgeR
```{r preparo los archivos de entrada con el ranking de pvalor}
res_1.2.tib <- res_1.2 %>%
  rownames_to_column(var = "gene_id") %>%
  as_tibble()
head(res_1.2.tib)

res_1.3.tib <- as_tibble(res_1.3 , rownames = "gene_id")
head(res_1.3.tib)

res_2.3.tib <- as_tibble(res_2.3 , rownames = "gene_id")
head(res_2.3.tib)

#Right_join
res_1.2.Rjoin <- right_join(res_1.2.tib, nai_to_cap_table_sinP, by = "gene_id", keep = F)
res_1.2.tib <- res_1.2.Rjoin %>%
  dplyr::select(gene_id, target_id, PValue, logFC)
# Filtrar logFC positivos
res_1.2.tib_positivos <- res_1.2.tib %>%
  filter(logFC > 0)
# Filtrar logFC negativos
res_1.2.tib_negativos <- res_1.2.tib %>%
  filter(logFC < 0)

res_1.3.Rjoin <- right_join(res_1.3.tib, nai_to_cap_table_sinP, by = "gene_id", keep = F)
res_1.3.tib <- res_1.3.Rjoin %>%
  dplyr::select(gene_id, target_id, PValue, logFC)
# Filtrar logFC positivos
res_1.3.tib_positivos <- res_1.3.tib %>%
  filter(logFC > 0)
# Filtrar logFC negativos
res_1.3.tib_negativos <- res_1.3.tib %>%
  filter(logFC < 0)

res_2.3.Rjoin <- right_join(res_2.3.tib, nai_to_cap_table_sinP, by = "gene_id", keep = F)
res_2.3.tib <- res_2.3.Rjoin %>%
  dplyr::select(gene_id, target_id, PValue, logFC)
# Filtrar logFC positivos
res_2.3.tib_positivos <- res_2.3.tib %>%
  filter(logFC > 0)
# Filtrar logFC negativos
res_2.3.tib_negativos <- res_2.3.tib %>%
  filter(logFC < 0)

# Generate input dataframe: extract genes y pvalues de los resultados de edgeR 
#
input_D1_vs_D2_positivos <- res_1.2.tib_positivos %>%
  filter(!(is.na(PValue))) %>% 
  dplyr::select (target_id, PValue) %>% 
  as.data.frame()
input_D1_vs_D2_positivos <- input_D1_vs_D2_positivos %>%
  distinct(across(c(target_id)), .keep_all = TRUE)#69
length(unique(input_D1_vs_D2_positivos$target_id))==length(input_D1_vs_D2_positivos$target_id)#TRUE

input_D1_vs_D2_negativos <- res_1.2.tib_negativos %>%
  filter(!(is.na(PValue))) %>% 
  dplyr::select (target_id, PValue) %>% 
  as.data.frame()
input_D1_vs_D2_negativos <- input_D1_vs_D2_negativos %>%
  distinct(across(c(target_id)), .keep_all = TRUE)#197
length(unique(input_D1_vs_D2_negativos$target_id))==length(input_D1_vs_D2_negativos$target_id)#TRUE

#
input_D1_vs_D3_positivos <- res_1.3.tib_positivos %>%
  filter(!(is.na(PValue))) %>% 
  dplyr::select (target_id, PValue) %>% 
  as.data.frame()
input_D1_vs_D3_positivos <- input_D1_vs_D3_positivos %>%
  distinct(across(c(target_id)), .keep_all = TRUE)#250
length(unique(input_D1_vs_D3_positivos$target_id))==length(input_D1_vs_D3_positivos$target_id)#TRUE

input_D1_vs_D3_negativos <- res_1.3.tib_negativos %>%
  filter(!(is.na(PValue))) %>% 
  dplyr::select (target_id, PValue) %>% 
  as.data.frame()
input_D1_vs_D3_negativos <- input_D1_vs_D3_negativos %>%
  distinct(across(c(target_id)), .keep_all = TRUE)#394
length(unique(input_D1_vs_D3_negativos$target_id))==length(input_D1_vs_D3_negativos$target_id)#TRUE

#
input_D2_vs_D3_positivos <- res_2.3.tib_positivos %>%
  filter(!(is.na(PValue))) %>% 
  dplyr::select (target_id, PValue) %>% 
  as.data.frame()
input_D2_vs_D3_positivos <- input_D2_vs_D3_positivos %>%
  distinct(across(c(target_id)), .keep_all = TRUE)#76
length(unique(input_D2_vs_D3_positivos$target_id))==length(input_D2_vs_D3_positivos$target_id)#TRUE

input_D2_vs_D3_negativos <- res_2.3.tib_negativos %>%
  filter(!(is.na(PValue))) %>% 
  dplyr::select (target_id, PValue) %>% 
  as.data.frame()
input_D2_vs_D3_negativos <- input_D2_vs_D3_negativos %>%
  distinct(across(c(target_id)), .keep_all = TRUE)#75
length(unique(input_D2_vs_D3_negativos$target_id))==length(input_D2_vs_D3_negativos$target_id)#TRUE

```

#GO TESTS
```{r Perform pvalue rank GO enrichment tests, eval = FALSE}

#Hacer sum-rank tests de Wilcoxon
#WARNING!!! Estos tests llevan mucho tiempo, para evitar correrlos cada vez el objeto de resultados de los test se guardan en un archivo .RData para poder cargarlo luego sin volver a correr el test.

#IF THIS IS THE FIRST TIME RUNNING THE CODE IN THE CURRENT ENVIRONMENT, CHANGE 'eval' to TRUE IN THE CHUNK HEADER

#dia 1vs2
res_D1_vs_D2_positivos_wilcox_pvalue <- go_enrich(input_D1_vs_D2_positivos, test = "wilcoxon", n_randsets = 1000, 
                                          annotations = as.data.frame(CAPte_go_annotations))
save(res_D1_vs_D2_positivos_wilcox_pvalue, file = "res_D1_vs_D2_positivos_wilcox_pvalue.Rdata")

res_D1_vs_D2_negativos_wilcox_pvalue <- go_enrich(input_D1_vs_D2_negativos, test = "wilcoxon", n_randsets = 1000, 
                                          annotations = as.data.frame(CAPte_go_annotations))
save(res_D1_vs_D2_negativos_wilcox_pvalue, file = "res_D1_vs_D2_negativos_wilcox_pvalue.Rdata")


#dia 1vs3
res_D1_vs_D3_positivos_wilcox_pvalue <- go_enrich(input_D1_vs_D3_positivos, test = "wilcoxon", n_randsets = 1000, 
                                          annotations = as.data.frame(CAPte_go_annotations))
save(res_D1_vs_D3_positivos_wilcox_pvalue, file = "res_D1_vs_D3_positivos_wilcox_pvalue.Rdata")

res_D1_vs_D3_negativos_wilcox_pvalue <- go_enrich(input_D1_vs_D3_negativos, test = "wilcoxon", n_randsets = 1000, 
                                          annotations = as.data.frame(CAPte_go_annotations))
save(res_D1_vs_D3_negativos_wilcox_pvalue, file = "res_D1_vs_D3_negativos_wilcox_pvalue.Rdata")

#dia 2vs3
res_D2_vs_D3_positivos_wilcox_pvalue <- go_enrich(input_D2_vs_D3_positivos, test = "wilcoxon", n_randsets = 1000, 
                                          annotations = as.data.frame(CAPte_go_annotations))
save(res_D2_vs_D3_positivos_wilcox_pvalue, file = "res_D2_vs_D3_positivos_wilcox_pvalue.Rdata")

res_D2_vs_D3_negativos_wilcox_pvalue <- go_enrich(input_D2_vs_D3_negativos, test = "wilcoxon", n_randsets = 1000, 
                                          annotations = as.data.frame(CAPte_go_annotations))
save(res_D2_vs_D3_negativos_wilcox_pvalue, file = "res_D2_vs_D3_negativos_wilcox_pvalue.Rdata")


#Guardar todo en archivos externos
write_tsv(res_D1_vs_D2_positivos_wilcox_pvalue[[1]], "res_D1_vs_D2_positivos_wilcox_pvalue_GO_enrich.results.tsv")
write_tsv(res_D1_vs_D2_negativos_wilcox_pvalue[[1]], "res_D1_vs_D2_negativos_wilcox_pvalue_GO_enrich.results.tsv")

write_tsv(res_D1_vs_D3_positivos_wilcox_pvalue[[1]], "res_D1_vs_D3_positivos_wilcox_pvalue_GO_enrich.results.tsv")
write_tsv(res_D1_vs_D3_negativos_wilcox_pvalue[[1]], "res_D1_vs_D3_negativos_wilcox_pvalue_GO_enrich.results.tsv")

write_tsv(res_D2_vs_D3_positivos_wilcox_pvalue[[1]], "res_D2_vs_D3_positivos_wilcox_pvalue_GO_enrich.results.tsv")
write_tsv(res_D2_vs_D3_negativos_wilcox_pvalue[[1]], "res_D2_vs_D3_negativos_wilcox_pvalue_GO_enrich.results.tsv")
```

```{r Load GO test results}
load("res_D1_vs_D2_positivos_wilcox_pvalue.Rdata")
load("res_D1_vs_D2_negativos_wilcox_pvalue.Rdata")

load("res_D1_vs_D3_positivos_wilcox_pvalue.Rdata")
load("res_D1_vs_D3_negativos_wilcox_pvalue.Rdata")

load("res_D2_vs_D3_positivos_wilcox_pvalue.Rdata")
load("res_D2_vs_D3_negativos_wilcox_pvalue.Rdata")
```

### ontologia PROCESOS BIOLOGICOS, enriquecimiento de terminos GO
```{r Generate GO Biological Process enrichment tables}
#Generate tables comparing Biological Process terms
go_table_D1_vs_D2_positivos_BP <-
res_D1_vs_D2_positivos_wilcox_pvalue[[1]] %>% as_tibble %>%
  filter(FWER_low_rank<=0.05, ontology=="biological_process") %>%
  dplyr::select(-raw_p_high_rank ,-FWER_high_rank, -ontology) %>%
  arrange(FWER_low_rank)
gt_go_table_D1_vs_D2_positivos_BP <- gt(go_table_D1_vs_D2_positivos_BP) %>%
  tab_header(
    title = "Procesos biologicos - Terminos enriquecidos",
    subtitle = md("Dia 1 vs Dia 2 - positivos"))
go_table_D1_vs_D2_negativos_BP <-
res_D1_vs_D2_negativos_wilcox_pvalue[[1]] %>% as_tibble %>%
  filter(FWER_low_rank<=0.05, ontology=="biological_process") %>%
  dplyr::select(-raw_p_high_rank ,-FWER_high_rank, -ontology) %>%
  arrange(FWER_low_rank)
gt_go_table_D1_vs_D2_negativos_BP <- gt(go_table_D1_vs_D2_negativos_BP) %>%
  tab_header(
    title = "Procesos biologicos - Terminos enriquecidos",
    subtitle = md("Dia 1 vs Dia 2 - negativos"))



go_table_D1_vs_D3_positivos_BP <-
res_D1_vs_D3_positivos_wilcox_pvalue[[1]] %>% as_tibble %>%
  filter(FWER_low_rank<=0.05, ontology=="biological_process") %>%
  dplyr::select(-raw_p_high_rank ,-FWER_high_rank, -ontology) %>%
  arrange(FWER_low_rank)
gt_go_table_D1_vs_D3_positivos_BP <- gt(go_table_D1_vs_D3_positivos_BP) %>%
  tab_header(
    title = "Procesos biologicos - Terminos enriquecidos",
    subtitle = md("Dia 1 vs Dia 3 - positivos"))
go_table_D1_vs_D3_negativos_BP <-
res_D1_vs_D3_negativos_wilcox_pvalue[[1]] %>% as_tibble %>%
  filter(FWER_low_rank<=0.05, ontology=="biological_process") %>%
  dplyr::select(-raw_p_high_rank ,-FWER_high_rank, -ontology) %>%
  arrange(FWER_low_rank)
gt_go_table_D1_vs_D3_negativos_BP <- gt(go_table_D1_vs_D3_negativos_BP) %>%
  tab_header(
    title = "Procesos biologicos - Terminos enriquecidos",
    subtitle = md("Dia 1 vs Dia 3 - negativos"))



go_table_D2_vs_D3_positivos_BP <-
res_D2_vs_D3_positivos_wilcox_pvalue[[1]] %>% as_tibble %>%
  filter(FWER_low_rank<=0.05, ontology=="biological_process") %>%
  dplyr::select(-raw_p_high_rank ,-FWER_high_rank, -ontology) %>%
  arrange(FWER_low_rank)
gt_go_table_D2_vs_D3_positivos_BP <- gt(go_table_D2_vs_D3_positivos_BP) %>%
  tab_header(
    title = "Procesos biologicos - Terminos enriquecidos",
    subtitle = md("Dia 2 vs Dia 3 - positivos"))
go_table_D2_vs_D3_negativos_BP <-
res_D2_vs_D3_negativos_wilcox_pvalue[[1]] %>% as_tibble %>%
  filter(FWER_low_rank<=0.05, ontology=="biological_process") %>%
  dplyr::select(-raw_p_high_rank ,-FWER_high_rank, -ontology) %>%
  arrange(FWER_low_rank)
gt_go_table_D2_vs_D3_negativos_BP <- gt(go_table_D2_vs_D3_negativos_BP) %>%
  tab_header(
    title = "Procesos biologicos - Terminos enriquecidos",
    subtitle = md("Dia 2 vs Dia 3 - negativos"))
```

##Graficos
```{r GRAFICO}
# Accedemos a las tablas "results" dentro de las listas y excluimos las entradas que corresponden a componente celular
results_table_1.2_positivos <- res_D1_vs_D2_positivos_wilcox_pvalue$results %>%
  filter(ontology != "cellular_component")
results_table_1.2_negativos <- res_D1_vs_D2_negativos_wilcox_pvalue$results %>%
  filter(ontology != "cellular_component")

results_table_1.3_positivos <- res_D1_vs_D3_positivos_wilcox_pvalue$results %>%
  filter(ontology != "cellular_component")
results_table_1.3_negativos <- res_D1_vs_D3_negativos_wilcox_pvalue$results %>%
  filter(ontology != "cellular_component")

results_table_2.3_positivos <- res_D2_vs_D3_positivos_wilcox_pvalue$results %>%
  filter(ontology != "cellular_component")
results_table_2.3_negativos <- res_D2_vs_D3_negativos_wilcox_pvalue$results %>%
  filter(ontology != "cellular_component")

#results_table_seleccionado <- results_table_2.3 %>% select(node_id, raw_p_high_rank)
#write.csv(results_table_seleccionado, "results_table_2.3.csv", row.names = FALSE)

#subset de los top 20 terminos
top_terms_1.2_positivos <- results_table_1.2_positivos[1:20, ]
top_terms_1.2_negativos <- results_table_1.2_negativos[1:20, ]

top_terms_1.3_positivos <- results_table_1.3_positivos[1:20, ]
top_terms_1.3_negativos <- results_table_1.3_negativos[1:20, ]

top_terms_2.3_positivos <- results_table_2.3_positivos[1:20, ]
top_terms_2.3_negativos <- results_table_2.3_negativos[1:20, ]

#graficos
custom_colors <- c(
  "biological_process" = "salmon",  
  "molecular_function" = "snow3")

ggplot(top_terms_1.2_positivos, aes(x = reorder(node_name, -FWER_high_rank), y = -log10(FWER_high_rank), fill = ontology)) +
    geom_bar(stat = "identity") +
    coord_flip() +
    labs(title = "Top 20 Términos de enriquecimiento GO 1vs2 - positivos",
         x = "Términos GO",
         y = "-log10(FWER_high_rank)",
         fill = "Ontology") +
    theme_minimal() +
    theme(axis.text.y = element_text(size = 8)) +  # Ajusta el tamaño del texto
    facet_wrap(~ ontology, scales = "free_y", ncol = 1) + # Agrupa por ontología en diferentes paneles
  scale_fill_manual(values = custom_colors)
ggplot(top_terms_1.2_negativos, aes(x = reorder(node_name, -FWER_high_rank), y = -log10(FWER_high_rank), fill = ontology)) +
    geom_bar(stat = "identity") +
    coord_flip() +
    labs(title = "Top 20 Términos de enriquecimiento GO 1vs2 - negativos",
         x = "Términos GO",
         y = "-log10(FWER_high_rank)",
         fill = "Ontology") +
    theme_minimal() +
    theme(axis.text.y = element_text(size = 8)) +  # Ajusta el tamaño del texto
    facet_wrap(~ ontology, scales = "free_y", ncol = 1) + # Agrupa por ontología en diferentes paneles
  scale_fill_manual(values = custom_colors)


ggplot(top_terms_1.3_positivos, aes(x = reorder(node_name, -FWER_high_rank), y = -log10(FWER_high_rank), fill = ontology)) +
    geom_bar(stat = "identity") +
    coord_flip() +
    labs(title = "Top 20 Términos de enriquecimiento GO 1vs3 - positivos",
         x = "Términos GO",
         y = "-log10(FWER_high_rank)",
         fill = "Ontology") +
    theme_minimal() +
    theme(axis.text.y = element_text(size = 8)) +  # Ajusta el tamaño del texto
    facet_wrap(~ ontology, scales = "free_y", ncol = 1) + # Agrupa por ontología en diferentes paneles
  scale_fill_manual(values = custom_colors)
ggplot(top_terms_1.3_negativos, aes(x = reorder(node_name, -FWER_high_rank), y = -log10(FWER_high_rank), fill = ontology)) +
    geom_bar(stat = "identity") +
    coord_flip() +
    labs(title = "Top 20 Términos de enriquecimiento GO 1vs3 - negativos",
         x = "Términos GO",
         y = "-log10(FWER_high_rank)",
         fill = "Ontology") +
    theme_minimal() +
    theme(axis.text.y = element_text(size = 8)) +  # Ajusta el tamaño del texto
    facet_wrap(~ ontology, scales = "free_y", ncol = 1) + # Agrupa por ontología en diferentes paneles
  scale_fill_manual(values = custom_colors)


ggplot(top_terms_2.3_positivos, aes(x = reorder(node_name, -FWER_high_rank), y = -log10(FWER_high_rank), fill = ontology)) +
    geom_bar(stat = "identity") +
    coord_flip() +
    labs(title = "Top 20 Términos de enriquecimiento GO 2vs3 - positivos",
         x = "Términos GO",
         y = "-log10(FWER_high_rank)",
         fill = "Ontology") +
    theme_minimal() +
    theme(axis.text.y = element_text(size = 8)) +  # Ajusta el tamaño del texto
    facet_wrap(~ ontology, scales = "free_y", ncol = 1) + # Agrupa por ontología en diferentes paneles
  scale_fill_manual(values = custom_colors)
ggplot(top_terms_2.3_negativos, aes(x = reorder(node_name, -FWER_high_rank), y = -log10(FWER_high_rank), fill = ontology)) +
    geom_bar(stat = "identity") +
    coord_flip() +
    labs(title = "Top 20 Términos de enriquecimiento GO 2vs3 - negativos",
         x = "Términos GO",
         y = "-log10(FWER_high_rank)",
         fill = "Ontology") +
    theme_minimal() +
    theme(axis.text.y = element_text(size = 8)) +  # Ajusta el tamaño del texto
    facet_wrap(~ ontology, scales = "free_y", ncol = 1) + # Agrupa por ontología en diferentes paneles
  scale_fill_manual(values = custom_colors)
```

## NOISeq

```{r preparo los archivos de entrada con el ranking de prob}
NOI_res_1.2.tib <- NOI_res_deg_1.2 %>%
  rownames_to_column(var = "gene_id") %>%
  as_tibble()
head(NOI_res_1.2.tib)

NOI_res_1.3.tib <- as_tibble(NOI_res_deg_1.3 , rownames = "gene_id")
head(NOI_res_1.3.tib)

NOI_res_2.3.tib <- as_tibble(NOI_res_deg_2.3 , rownames = "gene_id")
head(NOI_res_2.3.tib)

#Right_join
NOI_res_1.2.Rjoin <- right_join(NOI_res_1.2.tib, nai_to_cap_table_sinP, by = "gene_id", keep = F)
NOI_res_1.2.tib <- NOI_res_1.2.Rjoin %>%
  dplyr::select(gene_id, target_id, prob, M)
# Filtrar M positivos
NOI_res_1.2.tib_positivos <- NOI_res_1.2.tib %>%
  filter(M > 0)
# Filtrar M negativos
NOI_res_1.2.tib_negativos <- NOI_res_1.2.tib %>%
  filter(M < 0)

NOI_res_1.3.Rjoin <- right_join(NOI_res_1.3.tib, nai_to_cap_table_sinP, by = "gene_id", keep = F)
NOI_res_1.3.tib <- NOI_res_1.3.Rjoin %>%
  dplyr::select(gene_id, target_id, prob, M)
# Filtrar M positivos
NOI_res_1.3.tib_positivos <- NOI_res_1.3.tib %>%
  filter(M > 0)
# Filtrar M negativos
NOI_res_1.3.tib_negativos <- NOI_res_1.3.tib %>%
  filter(M < 0)

NOI_res_2.3.Rjoin <- right_join(NOI_res_2.3.tib, nai_to_cap_table_sinP, by = "gene_id", keep = F)
NOI_res_2.3.tib <- NOI_res_2.3.Rjoin %>%
  dplyr::select(gene_id, target_id, prob, M)
# Filtrar M positivos
NOI_res_2.3.tib_positivos <- NOI_res_2.3.tib %>%
  filter(M > 0)
# Filtrar M negativos
NOI_res_2.3.tib_negativos <- NOI_res_2.3.tib %>%
  filter(M < 0)

# Generate input dataframe: extract genes and prob's from NOISeq results 
inputNOI_D1_vs_D2_positivos <- NOI_res_1.2.tib_positivos %>%
  filter(!(is.na(prob))) %>% 
  dplyr::select (target_id, prob) %>% 
  as.data.frame()
inputNOI_D1_vs_D2_positivos <- inputNOI_D1_vs_D2_positivos %>%
  distinct(across(c(target_id)), .keep_all = TRUE)#353
length(unique(inputNOI_D1_vs_D2_positivos$target_id))==length(inputNOI_D1_vs_D2_positivos$target_id)#TRUE

inputNOI_D1_vs_D2_negativos <- NOI_res_1.2.tib_negativos %>%
  filter(!(is.na(prob))) %>% 
  dplyr::select (target_id, prob) %>% 
  as.data.frame()
inputNOI_D1_vs_D2_negativos <- inputNOI_D1_vs_D2_negativos %>%
  distinct(across(c(target_id)), .keep_all = TRUE)#803
length(unique(inputNOI_D1_vs_D2_negativos$target_id))==length(inputNOI_D1_vs_D2_negativos$target_id)#TRUE


inputNOI_D1_vs_D3_positivos <- NOI_res_1.3.tib_positivos %>%
  filter(!(is.na(prob))) %>% 
  dplyr::select (target_id, prob) %>% 
  as.data.frame()
inputNOI_D1_vs_D3_positivos <- inputNOI_D1_vs_D3_positivos %>%
  distinct(across(c(target_id)), .keep_all = TRUE)#648
length(unique(inputNOI_D1_vs_D3_positivos$target_id))==length(inputNOI_D1_vs_D3_positivos$target_id)#TRUE

inputNOI_D1_vs_D3_negativos <- NOI_res_1.3.tib_negativos %>%
  filter(!(is.na(prob))) %>% 
  dplyr::select (target_id, prob) %>% 
  as.data.frame()
inputNOI_D1_vs_D3_negativos <- inputNOI_D1_vs_D3_negativos %>%
  distinct(across(c(target_id)), .keep_all = TRUE)#1260
length(unique(inputNOI_D1_vs_D3_negativos$target_id))==length(inputNOI_D1_vs_D3_negativos$target_id)#TRUE


inputNOI_D2_vs_D3_positivos <- NOI_res_2.3.tib_positivos %>%
  filter(!(is.na(prob))) %>% 
  dplyr::select (target_id, prob) %>% 
  as.data.frame()
inputNOI_D2_vs_D3_positivos <- inputNOI_D2_vs_D3_positivos %>%
  distinct(across(c(target_id)), .keep_all = TRUE)#505
length(unique(inputNOI_D2_vs_D3_positivos$target_id))==length(inputNOI_D2_vs_D3_positivos$target_id)#TRUE

inputNOI_D2_vs_D3_negativos <- NOI_res_2.3.tib_negativos %>%
  filter(!(is.na(prob))) %>% 
  dplyr::select (target_id, prob) %>% 
  as.data.frame()
inputNOI_D2_vs_D3_negativos <- inputNOI_D2_vs_D3_negativos %>%
  distinct(across(c(target_id)), .keep_all = TRUE)#641
length(unique(inputNOI_D2_vs_D3_negativos$target_id))==length(inputNOI_D2_vs_D3_negativos$target_id)#TRUE

```

#GO TESTS

```{r hacer test de enriquecimiento de terminos GO, eval = FALSE}
#Hacer sum-rank tests de Wilcoxon
#WARNING!!! Estos tests llevan mucho tiempo, para evitar correrlos cada vez el objeto de resultados de los test se guardan en un archivo .RData para poder cargarlo luego sin volver a correr el test.

#IF THIS IS THE FIRST TIME RUNNING THE CODE IN THE CURRENT ENVIRONMENT, CHANGE 'eval' to TRUE IN THE CHUNK HEADER
#1.2
NOI_res_D1_vs_D2_positivos_wilcox_pvalue <- go_enrich(inputNOI_D1_vs_D2_positivos, test = "wilcoxon", n_randsets = 1000, 
                                          annotations = as.data.frame(CAPte_go_annotations))
save(NOI_res_D1_vs_D2_positivos_wilcox_pvalue, file = "NOI_res_D1_vs_D2_positivos_wilcox_pvalue.Rdata")

NOI_res_D1_vs_D2_negativos_wilcox_pvalue <- go_enrich(inputNOI_D1_vs_D2_negativos, test = "wilcoxon", n_randsets = 1000, 
                                          annotations = as.data.frame(CAPte_go_annotations))
save(NOI_res_D1_vs_D2_negativos_wilcox_pvalue, file = "NOI_res_D1_vs_D2_negativos_wilcox_pvalue.Rdata")


#1.3
NOI_res_D1_vs_D3_positivos_wilcox_pvalue <- go_enrich(inputNOI_D1_vs_D3_positivos, test = "wilcoxon", n_randsets = 1000, 
                                          annotations = as.data.frame(CAPte_go_annotations))
save(NOI_res_D1_vs_D3_positivos_wilcox_pvalue, file = "NOI_res_D1_vs_D3_positivos_wilcox_pvalue.Rdata")

NOI_res_D1_vs_D3_negativos_wilcox_pvalue <- go_enrich(inputNOI_D1_vs_D3_negativos, test = "wilcoxon", n_randsets = 1000, 
                                          annotations = as.data.frame(CAPte_go_annotations))
save(NOI_res_D1_vs_D3_negativos_wilcox_pvalue, file = "NOI_res_D1_vs_D3_negativos_wilcox_pvalue.Rdata")


#2.3
NOI_res_D2_vs_D3_positivos_wilcox_pvalue <- go_enrich(inputNOI_D2_vs_D3_positivos, test = "wilcoxon", n_randsets = 1000, 
                                          annotations = as.data.frame(CAPte_go_annotations))
save(NOI_res_D2_vs_D3_positivos_wilcox_pvalue, file = "NOI_res_D2_vs_D3_positivos_wilcox_pvalue.Rdata")

NOI_res_D2_vs_D3_negativos_wilcox_pvalue <- go_enrich(inputNOI_D2_vs_D3_negativos, test = "wilcoxon", n_randsets = 1000, 
                                          annotations = as.data.frame(CAPte_go_annotations))
save(NOI_res_D2_vs_D3_negativos_wilcox_pvalue, file = "NOI_res_D2_vs_D3_negativos_wilcox_pvalue.Rdata")

#Guardar todo en archivos externos
write_tsv(NOI_res_D1_vs_D2_positivos_wilcox_pvalue[[1]], "NOI_res_D1_vs_D2_positivos_wilcox_pvalue_GO_enrich.results.tsv")
write_tsv(NOI_res_D1_vs_D2_negativos_wilcox_pvalue[[1]], "NOI_res_D1_vs_D2_negativos_wilcox_pvalue_GO_enrich.results.tsv")

write_tsv(NOI_res_D1_vs_D3_positivos_wilcox_pvalue[[1]], "NOI_res_D1_vs_D3_positivos_wilcox_pvalue_GO_enrich.results.tsv")
write_tsv(NOI_res_D1_vs_D3_negativos_wilcox_pvalue[[1]], "NOI_res_D1_vs_D3_negativos_wilcox_pvalue_GO_enrich.results.tsv")

write_tsv(NOI_res_D2_vs_D3_positivos_wilcox_pvalue[[1]], "NOI_res_D2_vs_D3_positivos_wilcox_pvalue_GO_enrich.results.tsv")
write_tsv(NOI_res_D2_vs_D3_negativos_wilcox_pvalue[[1]], "NOI_res_D2_vs_D3_negativos_wilcox_pvalue_GO_enrich.results.tsv")
```

```{r Cargar resultados de tests GO}
load("NOI_res_D1_vs_D2_positivos_wilcox_pvalue.Rdata")
load("NOI_res_D1_vs_D2_negativos_wilcox_pvalue.Rdata")

load("NOI_res_D1_vs_D3_positivos_wilcox_pvalue.Rdata")
load("NOI_res_D1_vs_D3_negativos_wilcox_pvalue.Rdata")

load("NOI_res_D2_vs_D3_positivos_wilcox_pvalue.Rdata")
load("NOI_res_D2_vs_D3_negativos_wilcox_pvalue.Rdata")
```

### ontologia PROCESOS BIOLOGICOS, enriquecimiento de terminos GO
```{r Generate GO Biological Process enrichment tables}
#Generate tables comparing Biological Process terms
#1.2
go_NOI_table_D1_vs_D2_positivos_BP <-
NOI_res_D1_vs_D2_positivos_wilcox_pvalue[[1]] %>% as_tibble %>%
  filter(FWER_low_rank<=0.05, ontology=="biological_process") %>%
  dplyr::select(-raw_p_high_rank ,-FWER_high_rank, -ontology) %>%
  arrange(FWER_low_rank)

gt_go_NOI_table_D1_vs_D2_positivos_BP <- gt(go_NOI_table_D1_vs_D2_positivos_BP) %>%
  tab_header(
    title = "Procesos biologicos - Terminos enriquecidos",
    subtitle = md("Dia 1 vs Dia 2")
  )

go_NOI_table_D1_vs_D2_negativos_BP <-
NOI_res_D1_vs_D2_negativos_wilcox_pvalue[[1]] %>% as_tibble %>%
  filter(FWER_low_rank<=0.05, ontology=="biological_process") %>%
  dplyr::select(-raw_p_high_rank ,-FWER_high_rank, -ontology) %>%
  arrange(FWER_low_rank)

gt_go_NOI_table_D1_vs_D2_negativos_BP <- gt(go_NOI_table_D1_vs_D2_negativos_BP) %>%
  tab_header(
    title = "Procesos biologicos - Terminos enriquecidos",
    subtitle = md("Dia 1 vs Dia 2")
  )

#1.3
go_NOI_table_D1_vs_D3_positivos_BP <-
NOI_res_D1_vs_D3_positivos_wilcox_pvalue[[1]] %>% as_tibble %>%
  filter(FWER_low_rank<=0.05, ontology=="biological_process") %>%
  dplyr::select(-raw_p_high_rank ,-FWER_high_rank, -ontology) %>%
  arrange(FWER_low_rank)

gt_go_NOI_table_D1_vs_D3_positivos_BP <- gt(go_NOI_table_D1_vs_D3_positivos_BP) %>%
  tab_header(
    title = "Procesos biologicos - Terminos enriquecidos",
    subtitle = md("Dia 1 vs Dia 3")
  )

go_NOI_table_D1_vs_D3_negativos_BP <-
NOI_res_D1_vs_D3_negativos_wilcox_pvalue[[1]] %>% as_tibble %>%
  filter(FWER_low_rank<=0.05, ontology=="biological_process") %>%
  dplyr::select(-raw_p_high_rank ,-FWER_high_rank, -ontology) %>%
  arrange(FWER_low_rank)

gt_go_NOI_table_D1_vs_D3_negativos_BP <- gt(go_NOI_table_D1_vs_D3_negativos_BP) %>%
  tab_header(
    title = "Procesos biologicos - Terminos enriquecidos",
    subtitle = md("Dia 1 vs Dia 3")
  )

#2.3
go_NOI_table_D2_vs_D3_positivos_BP <-
NOI_res_D2_vs_D3_positivos_wilcox_pvalue[[1]] %>% as_tibble %>%
  filter(FWER_low_rank<=0.05, ontology=="biological_process") %>%
  dplyr::select(-raw_p_high_rank ,-FWER_high_rank, -ontology) %>%
  arrange(FWER_low_rank)

gt_go_NOI_table_D2_vs_D3_positivos_BP <- gt(go_NOI_table_D2_vs_D3_positivos_BP) %>%
  tab_header(
    title = "Procesos biologicos - Terminos enriquecidos",
    subtitle = md("Dia 2 vs Dia 3")
  )

go_NOI_table_D2_vs_D3_negativos_BP <-
NOI_res_D2_vs_D3_negativos_wilcox_pvalue[[1]] %>% as_tibble %>%
  filter(FWER_low_rank<=0.05, ontology=="biological_process") %>%
  dplyr::select(-raw_p_high_rank ,-FWER_high_rank, -ontology) %>%
  arrange(FWER_low_rank)

gt_go_NOI_table_D2_vs_D3_negativos_BP <- gt(go_NOI_table_D2_vs_D3_negativos_BP) %>%
  tab_header(
    title = "Procesos biologicos - Terminos enriquecidos",
    subtitle = md("Dia 2 vs Dia 3")
  )

```


### ontologia FUNCION MOLECULAR, enriquecimiento de terminos GO
```{r generar tablas de enriquecimiento GO de funcion molecular}
#Generate tables comparing Molecular Function terms
#1.2
go_NOI_table_D1_vs_D2_positivos_MF <-
NOI_res_D1_vs_D2_positivos_wilcox_pvalue[[1]] %>% as_tibble %>%
  filter(FWER_low_rank<=0.05, ontology=="molecular_function") %>%
  dplyr::select(-raw_p_high_rank ,-FWER_high_rank, -ontology) %>%
  arrange(FWER_low_rank)

gt_go_NOI_table_D1_vs_D2_positivos_MF <- gt(go_NOI_table_D1_vs_D2_positivos_MF) %>%
  tab_header(
    title = "Funcion molecular - Terminos enriquecidos",
    subtitle = md("Dia 1 vs Dia 2")
  )

go_NOI_table_D1_vs_D2_negativos_MF <-
NOI_res_D1_vs_D2_negativos_wilcox_pvalue[[1]] %>% as_tibble %>%
  filter(FWER_low_rank<=0.05, ontology=="molecular_function") %>%
  dplyr::select(-raw_p_high_rank ,-FWER_high_rank, -ontology) %>%
  arrange(FWER_low_rank)

gt_go_NOI_table_D1_vs_D2_negativos_MF <- gt(go_NOI_table_D1_vs_D2_negativos_MF) %>%
  tab_header(
    title = "Funcion molecular - Terminos enriquecidos",
    subtitle = md("Dia 1 vs Dia 2")
  )

#1.3
go_NOI_table_D1_vs_D3_positivos_MF <-
NOI_res_D1_vs_D3_positivos_wilcox_pvalue[[1]] %>% as_tibble %>%
  filter(FWER_low_rank<=0.05, ontology=="molecular_function") %>%
  dplyr::select(-raw_p_high_rank ,-FWER_high_rank, -ontology) %>%
  arrange(FWER_low_rank)

gt_go_NOI_table_D1_vs_D3_positivos_MF <- gt(go_NOI_table_D1_vs_D3_positivos_MF) %>%
  tab_header(
    title = "Funcion molecular - Terminos enriquecidos",
    subtitle = md("Dia 1 vs Dia 3")
  )

go_NOI_table_D1_vs_D3_negativos_MF <-
NOI_res_D1_vs_D3_negativos_wilcox_pvalue[[1]] %>% as_tibble %>%
  filter(FWER_low_rank<=0.05, ontology=="molecular_function") %>%
  dplyr::select(-raw_p_high_rank ,-FWER_high_rank, -ontology) %>%
  arrange(FWER_low_rank)

gt_go_NOI_table_D1_vs_D3_negativos_MF <- gt(go_NOI_table_D1_vs_D3_negativos_MF) %>%
  tab_header(
    title = "Funcion molecular - Terminos enriquecidos",
    subtitle = md("Dia 1 vs Dia 3")
  )

#2.3
go_NOI_table_D2_vs_D3_positivos_MF <-
NOI_res_D2_vs_D3_positivos_wilcox_pvalue[[1]] %>% as_tibble %>%
  filter(FWER_low_rank<=0.05, ontology=="molecular_function") %>%
  dplyr::select(-raw_p_high_rank ,-FWER_high_rank, -ontology) %>%
  arrange(FWER_low_rank)

gt_go_NOI_table_D2_vs_D3_positivos_MF <- gt(go_NOI_table_D2_vs_D3_positivos_MF) %>%
  tab_header(
    title = "Funcion molecular - Terminos enriquecidos",
    subtitle = md("Dia 2 vs Dia 3")
  )

go_NOI_table_D2_vs_D3_negativos_MF <-
NOI_res_D2_vs_D3_negativos_wilcox_pvalue[[1]] %>% as_tibble %>%
  filter(FWER_low_rank<=0.05, ontology=="molecular_function") %>%
  dplyr::select(-raw_p_high_rank ,-FWER_high_rank, -ontology) %>%
  arrange(FWER_low_rank)

gt_go_NOI_table_D2_vs_D3_negativos_MF <- gt(go_NOI_table_D2_vs_D3_negativos_MF) %>%
  tab_header(
    title = "Funcion molecular - Terminos enriquecidos",
    subtitle = md("Dia 2 vs Dia 3")
  )

```

##Graficos
```{r GRAFICO}
# Accedemos a las tablas "results" dentro de las listas
NOI_results_table_1.2_positivos <- NOI_res_D1_vs_D2_positivos_wilcox_pvalue$results %>%
  filter(ontology != "cellular_component")
NOI_results_table_1.2_negativos <- NOI_res_D1_vs_D2_negativos_wilcox_pvalue$results %>%
  filter(ontology != "cellular_component")

NOI_results_table_1.3_positivos <- NOI_res_D1_vs_D3_positivos_wilcox_pvalue$results %>%
  filter(ontology != "cellular_component")
NOI_results_table_1.3_negativos <- NOI_res_D1_vs_D3_negativos_wilcox_pvalue$results %>%
  filter(ontology != "cellular_component")

NOI_results_table_2.3_positivos <- NOI_res_D2_vs_D3_positivos_wilcox_pvalue$results %>%
  filter(ontology != "cellular_component")
NOI_results_table_2.3_negativos <- NOI_res_D2_vs_D3_negativos_wilcox_pvalue$results %>%
  filter(ontology != "cellular_component")

#NOI_results_table_seleccionado <- NOI_results_table_2.3 %>% select(node_id, raw_p_high_rank)
#write.csv(NOI_results_table_seleccionado, "NOI_results_table_2.3.csv", row.names = FALSE)

#subset de los top 20 terminos
NOI_top_terms_1.2_positivos <- NOI_results_table_1.2_positivos[1:20, ]
NOI_top_terms_1.2_negativos <- NOI_results_table_1.2_negativos[1:20, ]

NOI_top_terms_1.3_positivos <- NOI_results_table_1.3_positivos[1:20, ]
NOI_top_terms_1.3_negativos <- NOI_results_table_1.3_negativos[1:20, ]

NOI_top_terms_2.3_positivos <- NOI_results_table_2.3_positivos[1:20, ]
NOI_top_terms_2.3_negativos <- NOI_results_table_2.3_negativos[1:20, ]


#graficos
custom_colors <- c(
  "biological_process" = "salmon",
  "molecular_function" = "snow3"       
)

#1.2
ggplot(NOI_top_terms_1.2_positivos, aes(x = reorder(node_name, -FWER_high_rank), y = -log10(FWER_high_rank), fill = ontology)) +
    geom_bar(stat = "identity") +
    coord_flip() +
    labs(title = "Top 20 Términos de enriquecimiento GO - positivos",
         x = "Términos GO",
         y = "-log10(FWER_high_rank)",
         fill = "Ontology") +
    theme_minimal() +
    theme(axis.text.y = element_text(size = 8)) +  # Ajusta el tamaño del texto
    facet_wrap(~ ontology, scales = "free_y", ncol = 1) + # Agrupa por ontología en diferentes paneles
  scale_fill_manual(values = custom_colors)

ggplot(NOI_top_terms_1.2_negativos, aes(x = reorder(node_name, -FWER_high_rank), y = -log10(FWER_high_rank), fill = ontology)) +
    geom_bar(stat = "identity") +
    coord_flip() +
    labs(title = "Top 20 Términos de enriquecimiento GO - negativos",
         x = "Términos GO",
         y = "-log10(FWER_high_rank)",
         fill = "Ontology") +
    theme_minimal() +
    theme(axis.text.y = element_text(size = 8)) +  # Ajusta el tamaño del texto
    facet_wrap(~ ontology, scales = "free_y", ncol = 1) + # Agrupa por ontología en diferentes paneles
  scale_fill_manual(values = custom_colors)

#1.3
ggplot(NOI_top_terms_1.3_positivos, aes(x = reorder(node_name, -FWER_high_rank), y = -log10(FWER_high_rank), fill = ontology)) +
    geom_bar(stat = "identity") +
    coord_flip() +
    labs(title = "Top 20 Términos de enriquecimiento GO - positivos",
         x = "Términos GO",
         y = "-log10(FWER_high_rank)",
         fill = "Ontology") +
    theme_minimal() +
    theme(axis.text.y = element_text(size = 8)) +  # Ajusta el tamaño del texto
    facet_wrap(~ ontology, scales = "free_y", ncol = 1) + # Agrupa por ontología en diferentes paneles
  scale_fill_manual(values = custom_colors)

ggplot(NOI_top_terms_1.3_negativos, aes(x = reorder(node_name, -FWER_high_rank), y = -log10(FWER_high_rank), fill = ontology)) +
    geom_bar(stat = "identity") +
    coord_flip() +
    labs(title = "Top 20 Términos de enriquecimiento GO - negativos",
         x = "Términos GO",
         y = "-log10(FWER_high_rank)",
         fill = "Ontology") +
    theme_minimal() +
    theme(axis.text.y = element_text(size = 8)) +  # Ajusta el tamaño del texto
    facet_wrap(~ ontology, scales = "free_y", ncol = 1) + # Agrupa por ontología en diferentes paneles
  scale_fill_manual(values = custom_colors)

#2.3
ggplot(NOI_top_terms_2.3_positivos, aes(x = reorder(node_name, -FWER_high_rank), y = -log10(FWER_high_rank), fill = ontology)) +
    geom_bar(stat = "identity") +
    coord_flip() +
    labs(title = "Top 20 Términos de enriquecimiento GO - positivos",
         x = "Términos GO",
         y = "-log10(FWER_high_rank)",
         fill = "Ontology") +
    theme_minimal() +
    theme(axis.text.y = element_text(size = 8)) +  # Ajusta el tamaño del texto
    facet_wrap(~ ontology, scales = "free_y", ncol = 1) + # Agrupa por ontología en diferentes paneles
  scale_fill_manual(values = custom_colors)

ggplot(NOI_top_terms_2.3_negativos, aes(x = reorder(node_name, -FWER_high_rank), y = -log10(FWER_high_rank), fill = ontology)) +
    geom_bar(stat = "identity") +
    coord_flip() +
    labs(title = "Top 20 Términos de enriquecimiento GO - negativos",
         x = "Términos GO",
         y = "-log10(FWER_high_rank)",
         fill = "Ontology") +
    theme_minimal() +
    theme(axis.text.y = element_text(size = 8)) +  # Ajusta el tamaño del texto
    facet_wrap(~ ontology, scales = "free_y", ncol = 1) + # Agrupa por ontología en diferentes paneles
  scale_fill_manual(values = custom_colors)
```

#GO de reviGO
### estos los hago solo para procesos biologicos
```{r cuadro dia 1 vs 2 - DIA 2}
# A treemap R script produced by the Revigo server at http://revigo.irb.hr/
# If you found Revigo useful in your work, please cite the following reference:
# Supek F et al. "REVIGO summarizes and visualizes long lists of Gene Ontology
# terms" PLoS ONE 2011. doi:10.1371/journal.pone.0021800

# author: Anton Kratz <anton.kratz@gmail.com>, RIKEN Omics Science Center, Functional Genomics Technology Team, Japan
# created: Fri, Nov 02, 2012  7:25:52 PM
# last change: Fri, Nov 09, 2012  3:20:01 PM

# -----------------------------------------------------------------------------
# If you don't have the treemap package installed, uncomment the following line:
# install.packages( "treemap" );
# library(treemap) 								# treemap package by Martijn Tennekes

# Set the working directory if necessary
# setwd("C:/Users/username/workingdir");

# --------------------------------------------------------------------------
# Here is your data from Revigo. Scroll down for plot configuration options.

revigo.names <- c("term_ID","description","frequency","value","uniqueness","dispensability","representative");
revigo.data <- rbind(c("GO:0001889","liver development",0.0225238407876802,0.11,0.879791432278469,-0,"liver development"),
c("GO:0001659","temperature homeostasis",0.00521560688767286,0.995,0.9292472700246948,0.35154571,"liver development"),
c("GO:0001945","lymph vessel development",0.007573583007725055,0.998,0.8980953306200957,0.43083969,"liver development"),
c("GO:0003017","lymph circulation",0.00018706282372021584,0.897,0.9337612509587212,0.29735104,"liver development"),
c("GO:0007631","feeding behavior",0.021810048434010958,0.528,0.9232103001064085,0.38143249,"liver development"),
c("GO:0031099","regeneration",0.028851979205899606,0.397,0.9427741485013986,0.39996379,"liver development"),
c("GO:0031100","animal organ regeneration",0.0019173939431322126,0.281,0.9425276481125425,0.46898479,"liver development"),
c("GO:0061008","hepaticobiliary system development",0.022952116199881745,0.11,0.8943033185540582,0.45931118,"liver development"),
c("GO:0002252","immune effector process",0.11342160499804296,0.995,0.9294369821161143,-0,"immune effector process"),
c("GO:0003341","cilium movement",0.13264477148823883,0.999,0.9890829932914927,0.01310775,"cilium movement"),
c("GO:0006308","DNA catabolic process",0.09203983197623357,0.335,0.9359501501494895,0.02983421,"DNA catabolic process"),
c("GO:0006396","RNA processing",4.402491558667012,0.852,0.9165521786127975,0.34439467,"DNA catabolic process"),
c("GO:0016052","carbohydrate catabolic process",1.673968598354507,0.516,0.9173422870635511,0.39428763,"DNA catabolic process"),
c("GO:0016567","protein ubiquitination",1.2480954666259985,0.99,0.9439930369157727,0.12875289,"DNA catabolic process"),
c("GO:1901616","organic hydroxy compound catabolic process",0.27678898392938356,0.764,0.9244045723618944,0.43778859,"DNA catabolic process"),
c("GO:0006338","chromatin remodeling",1.5008394936485032,0.602,0.9194480975073819,0.01664847,"chromatin remodeling"),
c("GO:0006325","chromatin organization",1.6774440287109929,0.995,0.9221900932941798,0.47975937,"chromatin remodeling"),
c("GO:0008154","actin polymerization or depolymerization",0.11001755387692379,0.961,0.9332628293803685,0.33320551,"chromatin remodeling"),
c("GO:0009914","hormone transport",0.0404671037471588,0.999,0.8570693419860411,0.4992488,"chromatin remodeling"),
c("GO:0032535","regulation of cellular component size",0.31115193237619854,0.886,0.8075406838912202,0.36794493,"chromatin remodeling"),
c("GO:0043933","protein-containing complex organization",2.844366536607136,0.674,0.9176222166230925,0.47288067,"chromatin remodeling"),
c("GO:0051258","protein polymerization",0.1736164525888535,0.961,0.9259728176320255,0.34760703,"chromatin remodeling"),
c("GO:0006749","glutathione metabolic process",0.32127301568063965,0.008,0.9111083184717239,0.07971079,"glutathione metabolic process"),
c("GO:0006979","response to oxidative stress",0.7667902052527142,0.248,0.9280969121454912,-0,"response to oxidative stress"),
c("GO:0002526","acute inflammatory response",0.014610591073726333,0.335,0.9458557461868092,0.37064118,"response to oxidative stress"),
c("GO:0006950","response to stress",6.596819705552286,0.886,0.9237254130961691,0.38857153,"response to oxidative stress"),
c("GO:0007264","small GTPase-mediated signal transduction",0.3940010724607046,0.722,0.8385280460740125,0.28335768,"response to oxidative stress"),
c("GO:0009409","response to cold",0.06007177994362616,0.996,0.9405987191802643,0.41328489,"response to oxidative stress"),
c("GO:0010737","protein kinase A signaling",0.0188933451957418,0.982,0.8698368825819122,0.42376062,"response to oxidative stress"),
c("GO:0034599","cellular response to oxidative stress",0.33220388410355384,0.289,0.8838626067503211,0.48010384,"response to oxidative stress"),
c("GO:0048014","Tie signaling pathway",0.003428664650556062,0.897,0.8809699278758528,0.19463356,"response to oxidative stress"),
c("GO:1901653","cellular response to peptide",0.00042827541220154676,0.998,0.9270469590283018,0.23287298,"response to oxidative stress"),
c("GO:1904772","response to tetrachloromethane",0.00013783576484647483,0.886,0.9438800220646067,0.16057342,"response to oxidative stress"),
c("GO:0008152","metabolic process",58.08643542977757,0.999,1,-0,"metabolic process"),
c("GO:0009404","toxin metabolic process",0.09338865338937408,0.998,0.9485321551200108,0.08783967,"toxin metabolic process"),
c("GO:0009987","cellular process",74.54733381080298,0.886,1,-0,"cellular process"),
c("GO:0015721","bile acid and bile salt transport",0.014590900250176835,0.521,0.9649738838237273,-0,"bile acid and bile salt transport"),
c("GO:0002790","peptide secretion",0.01872597319557108,0.823,0.949573722675073,0.19809831,"bile acid and bile salt transport"),
c("GO:0016197","endosomal transport",0.5028864039835323,0.682,0.9440736473127014,0.194599,"bile acid and bile salt transport"),
c("GO:0051674","localization of cell",0.000733483177218741,0.54,0.9734558977086784,0.12669711,"bile acid and bile salt transport"),
c("GO:0016049","cell growth",0.04912368205010616,0.952,0.9898734570034445,0.01205779,"cell growth"),
c("GO:0016477","cell migration",0.48278207313949656,0.974,0.9825238581325159,0.01478176,"cell migration"),
c("GO:0031341","regulation of cell killing",0.026508771203509533,0.335,0.9283528593664594,-0,"regulation of cell killing"),
c("GO:0002703","regulation of leukocyte mediated immunity",0.054452511173188625,0.753,0.8339462596486792,0.12301617,"regulation of cell killing"),
c("GO:0010565","regulation of cellular ketone metabolic process",0.0735206124279322,0.999,0.8867651554061926,0.22122022,"regulation of cell killing"),
c("GO:0019216","regulation of lipid metabolic process",0.10508254122483125,0.988,0.9155903823309166,0.19494331,"regulation of cell killing"),
c("GO:0040008","regulation of growth",0.19187230737218033,0.988,0.9214315573461973,0.14069683,"regulation of cell killing"),
c("GO:0043254","regulation of protein-containing complex assembly",0.27547216010451103,0.999,0.8954358251582082,0.17171204,"regulation of cell killing"),
c("GO:0050994","regulation of lipid catabolic process",0.014081400190833615,0.547,0.8851552299253879,0.21131433,"regulation of cell killing"),
c("GO:0080134","regulation of response to stress",0.45630529952425497,0.994,0.8735953398091932,0.1663796,"regulation of cell killing"),
c("GO:0090087","regulation of peptide transport",0.03690552603764364,0.823,0.897574992191885,0.12565585,"regulation of cell killing"),
c("GO:0120161","regulation of cold-induced thermogenesis",0.011029322540661673,0.944,0.9168161818517702,0.1116932,"regulation of cell killing"),
c("GO:0040007","growth",0.11510024770563755,0.998,1,-0,"growth"),
c("GO:0040011","locomotion",0.4992706765092561,0.138,1,-0,"locomotion"),
c("GO:0046456","icosanoid biosynthetic process",0.02553161408486578,0.001,0.8711919968485573,0,"icosanoid biosynthetic process"),
c("GO:0009064","glutamine family amino acid metabolic process",1.1274251772087973,0.747,0.8729384203935865,0.36209777,"icosanoid biosynthetic process"),
c("GO:0019184","nonribosomal peptide biosynthetic process",0.19816598684918815,0.064,0.9470920211019137,0.12378235,"icosanoid biosynthetic process"),
c("GO:0072329","monocarboxylic acid catabolic process",0.7868330022731579,0.999,0.8468273104195249,0.49514041,"icosanoid biosynthetic process"),
c("GO:0048609","multicellular organismal reproductive process",0.2748518991627019,0.988,0.9740255932166316,-0,"multicellular organismal reproductive process"),
c("GO:0048870","cell motility",0.8376747086779577,0.54,0.9872217365986908,0.01145337,"cell motility"),
c("GO:0051179","localization",19.630402257434774,0.079,1,-0,"localization"),
c("GO:0071840","cellular component organization or biogenesis",14.26840886478907,0.531,0.9826120205583112,0.02432814,"cellular component organization or biogenesis"),
c("GO:0072593","reactive oxygen species metabolic process",0.33140640574979924,0.952,0.9545846617572166,0.09755613,"reactive oxygen species metabolic process"),
c("GO:0006575","cellular modified amino acid metabolic process",1.0867980855202988,0.963,0.9496896440633011,0.10917627,"reactive oxygen species metabolic process"),
c("GO:1901376","organic heteropentacyclic compound metabolic process",0.0032317564150610976,0.886,0.9850357784954046,0.02446586,"organic heteropentacyclic compound metabolic process"),
c("GO:1901568","fatty acid derivative metabolic process",0.34596038570582077,0.565,0.9258198615154619,0.05837723,"fatty acid derivative metabolic process"),
c("GO:0030258","lipid modification",0.6585497482011325,0.886,0.8989082244338146,0.49549591,"fatty acid derivative metabolic process"),
c("GO:1901570","fatty acid derivative biosynthetic process",0.1773601704162015,0.565,0.9131098711633766,0.44133364,"fatty acid derivative metabolic process"),
c("GO:1990845","adaptive thermogenesis",0.005013775946290522,0.885,0.9846351473243062,0.02505707,"adaptive thermogenesis"));

stuff <- data.frame(revigo.data);
names(stuff) <- revigo.names;

stuff$value <- as.numeric( as.character(stuff$value) );
stuff$frequency <- as.numeric( as.character(stuff$frequency) );
stuff$uniqueness <- as.numeric( as.character(stuff$uniqueness) );
stuff$dispensability <- as.numeric( as.character(stuff$dispensability) );

# by default, outputs to a PDF file
pdf( file="revigo_treemap.pdf", width=16, height=9 ) # width and height are in inches

# check the tmPlot command documentation for all possible parameters - there are a lot more
treemap(
  stuff,
  index = c("representative","description"),
  vSize = "value",
  type = "categorical",
  vColor = "representative",
  title = "Revigo TreeMap",
  inflate.labels = FALSE,      # set this to TRUE for space-filling group labels - good for posters
  lowerbound.cex.labels = 0,   # try to draw as many labels as possible (still, some small squares may not get a label)
  bg.labels = "#CCCCCC00",   # define background color of group labels
								 # "#CCCCCC00" is fully transparent, "#CCCCCCAA" is semi-transparent grey, NA is opaque
  position.legend = "none"
)

dev.off()
```

```{r cuadro dia 1 vs dia 2 - DIA 1}
# Here is your data from Revigo. Scroll down for plot configuration options.

revigo.names <- c("term_ID","description","frequency","value","uniqueness","dispensability","representative");
revigo.data <- rbind(c("GO:0008202","steroid metabolic process",0.41840538689736173,0.302,0.9609630379898276,-0,"steroid metabolic process"),
c("GO:0006694","steroid biosynthetic process",0.22341700669847356,0.139,0.9452348146586125,0.45737756,"steroid metabolic process"),
c("GO:0016192","vesicle-mediated transport",2.591260690701909,0.045,0.9767394904430916,0.0220544,"vesicle-mediated transport"),
c("GO:0008104","protein localization",3.933557057188699,0.98,0.9705693470817875,0.37989725,"vesicle-mediated transport"),
c("GO:0033036","macromolecule localization",5.142002589244843,0.999,0.9858593890015506,0.42186534,"vesicle-mediated transport"),
c("GO:0051674","localization of cell",0.000733483177218741,0.797,0.9870719264102499,0.16910032,"vesicle-mediated transport"),
c("GO:0070198","protein localization to chromosome, telomeric region",0.004511659945778364,0.998,0.981419212991078,0.46912339,"vesicle-mediated transport"),
c("GO:0016477","cell migration",0.48278207313949656,0.948,0.9600153843385426,0.01767407,"cell migration"),
c("GO:0016579","protein deubiquitination",0.32662399698021527,0.355,0.9497971747898962,0.06596959,"protein deubiquitination"),
c("GO:0000398","mRNA splicing, via spliceosome",0.7799805956779332,0.996,0.9067983587954352,0.45684679,"protein deubiquitination"),
c("GO:0000723","telomere maintenance",0.1825413183626627,0.488,0.897105729563128,0.12173403,"protein deubiquitination"),
c("GO:0006304","DNA modification",0.17700081288642316,0.978,0.9297196454311366,0.43128959,"protein deubiquitination"),
c("GO:0006353","DNA-templated transcription termination",0.1805525451841636,0.947,0.9230779524357936,0.27593649,"protein deubiquitination"),
c("GO:0009187","cyclic nucleotide metabolic process",0.160918332752372,0.525,0.9109507098833359,0.21695138,"protein deubiquitination"),
c("GO:0030865","cortical cytoskeleton organization",0.11460797711690014,0.979,0.9494693067680515,0.38944053,"protein deubiquitination"),
c("GO:0034655","nucleobase-containing compound catabolic process",1.531837772621298,0.979,0.9248105581116682,0.26357786,"protein deubiquitination"),
c("GO:0035510","DNA dealkylation",0.026230638320872898,0.978,0.9387001194607761,0.37470408,"protein deubiquitination"),
c("GO:0044283","small molecule biosynthetic process",6.191735160786158,0.446,0.9408568903208395,0.35345722,"protein deubiquitination"),
c("GO:0046434","organophosphate catabolic process",0.8689954248863754,0.999,0.9252144998010707,0.48955984,"protein deubiquitination"),
c("GO:0070213","protein auto-ADP-ribosylation",0.0011346837070397304,0.998,0.9660192236462,0.4553629,"protein deubiquitination"),
c("GO:0072523","purine-containing compound catabolic process",0.6943599721788354,0.999,0.9513907746752664,0.47755462,"protein deubiquitination"),
c("GO:0035556","intracellular signal transduction",4.385343312708344,0.023,0.7339336035042667,0,"intracellular signal transduction"),
c("GO:0000165","MAPK cascade",0.14136534496772205,0.042,0.7908362689829977,0.45619705,"intracellular signal transduction"),
c("GO:0009416","response to light stimulus",0.2541100779062511,0.854,0.9324473176889727,0.32399081,"intracellular signal transduction"),
c("GO:0016525","negative regulation of angiogenesis",0.02570390879092387,0.969,0.7924014314089441,0.39449601,"intracellular signal transduction"),
c("GO:0019222","regulation of metabolic process",15.757534779778567,0.97,0.7724574695125302,0.39008032,"intracellular signal transduction"),
c("GO:0032204","regulation of telomere maintenance",0.030747220972538635,0.488,0.8128419590293473,0.18689935,"intracellular signal transduction"),
c("GO:0032386","regulation of intracellular transport",0.08122710849461635,0.826,0.8454242436505897,0.20462567,"intracellular signal transduction"),
c("GO:0032879","regulation of localization",0.9058074195121588,0.924,0.8288157046449557,0.24743112,"intracellular signal transduction"),
c("GO:0042445","hormone metabolic process",0.19318666984410923,0.115,0.8172434385998774,0.19575486,"intracellular signal transduction"),
c("GO:0048008","platelet-derived growth factor receptor signaling pathway",0.012683351718819371,0.603,0.8216239393457827,0.36529132,"intracellular signal transduction"),
c("GO:0048518","positive regulation of biological process",4.418295905918426,0.554,0.801579028079471,0.31020407,"intracellular signal transduction"),
c("GO:0048522","positive regulation of cellular process",3.6764170538087693,0.208,0.7089044579061939,0.32594882,"intracellular signal transduction"),
c("GO:0050678","regulation of epithelial cell proliferation",0.059951173649385486,0.907,0.8214022775997184,0.19873274,"intracellular signal transduction"),
c("GO:0050790","regulation of catalytic activity",1.150739112291401,0.625,0.7781182716149468,0.24176913,"intracellular signal transduction"),
c("GO:0051174","regulation of phosphorus metabolic process",0.664319159501135,0.881,0.7977627590674862,0.25744722,"intracellular signal transduction"),
c("GO:0065009","regulation of molecular function",1.4522794614225014,0.323,0.8294414589378344,0.24941519,"intracellular signal transduction"),
c("GO:0071248","cellular response to metal ion",0.09907437868929116,0.954,0.9386762030001131,0.33975442,"intracellular signal transduction"),
c("GO:0071364","cellular response to epidermal growth factor stimulus",0.007573583007725055,0.527,0.9502032583595101,0.23376505,"intracellular signal transduction"),
c("GO:1902531","regulation of intracellular signal transduction",0.9735955409342439,0.027,0.7203699698008506,0.27013017,"intracellular signal transduction"),
c("GO:1902749","regulation of cell cycle G2/M phase transition",0.1344390977841867,0.979,0.8282432156915993,0.21521261,"intracellular signal transduction"),
c("GO:2000146","negative regulation of cell motility",0.14326550944024846,0.047,0.749719450124536,0.21662706,"intracellular signal transduction"),
c("GO:0043473","pigmentation",0.043122903573397126,0.837,1,-0,"pigmentation"),
c("GO:0044281","small molecule metabolic process",14.792283225323425,0.972,0.9773613270447505,0.06164175,"small molecule metabolic process"),
c("GO:0006793","phosphorus metabolic process",12.714975181439863,0.996,0.9549189882924326,0.11460578,"small molecule metabolic process"),
c("GO:0044772","mitotic cell cycle phase transition",0.15111722533061017,0.59,0.9056669883828483,0.01554051,"mitotic cell cycle phase transition"),
c("GO:0048144","fibroblast proliferation",0.003384360297569695,0.969,0.9814221734275222,0.01114157,"fibroblast proliferation"),
c("GO:0048745","smooth muscle tissue development",0.0024121258848133096,0.98,0.9536135861427021,-0,"smooth muscle tissue development"),
c("GO:0048870","cell motility",0.8376747086779577,0.797,0.9906707192509565,0.01890549,"cell motility"),
c("GO:0060249","anatomical structure homeostasis",0.043615174162134535,0.046,0.9546871572345866,-0,"anatomical structure homeostasis"),
c("GO:0008406","gonad development",0.03554193650684101,0.969,0.9346734684207161,0.42914511,"anatomical structure homeostasis"),
c("GO:0061318","renal filtration cell differentiation",0.004472278298679371,0.88,0.9164340719026116,0.36158706,"anatomical structure homeostasis"));

stuff <- data.frame(revigo.data);
names(stuff) <- revigo.names;

stuff$value <- as.numeric( as.character(stuff$value) );
stuff$frequency <- as.numeric( as.character(stuff$frequency) );
stuff$uniqueness <- as.numeric( as.character(stuff$uniqueness) );
stuff$dispensability <- as.numeric( as.character(stuff$dispensability) );

# by default, outputs to a PDF file
pdf( file="revigo_treemap.pdf", width=16, height=9 ) # width and height are in inches

# check the tmPlot command documentation for all possible parameters - there are a lot more
treemap(
  stuff,
  index = c("representative","description"),
  vSize = "value",
  type = "categorical",
  vColor = "representative",
  title = "Revigo TreeMap",
  inflate.labels = FALSE,      # set this to TRUE for space-filling group labels - good for posters
  lowerbound.cex.labels = 0,   # try to draw as many labels as possible (still, some small squares may not get a label)
  bg.labels = "#CCCCCC00",   # define background color of group labels
								 # "#CCCCCC00" is fully transparent, "#CCCCCCAA" is semi-transparent grey, NA is opaque
  position.legend = "none"
)

dev.off()
```

```{r cuadro dia 1 vs dia 3 - DIA 3}
# Here is your data from Revigo. Scroll down for plot configuration options.

revigo.names <- c("term_ID","description","frequency","value","uniqueness","dispensability","representative");
revigo.data <- rbind(c("GO:0001692","histamine metabolic process",0.0039677009452235255,0.996,0.9854241040701324,0.03136601,"histamine metabolic process"),
c("GO:0007030","Golgi organization",0.20421106967888353,0.099,0.9002693837795952,-0,"Golgi organization"),
c("GO:0008154","actin polymerization or depolymerization",0.11001755387692379,0.357,0.8958349856803106,0.39157546,"Golgi organization"),
c("GO:0022411","cellular component disassembly",0.49554664950545757,0.914,0.9055225245146762,0.4137849,"Golgi organization"),
c("GO:0043933","protein-containing complex organization",2.844366536607136,0.741,0.8888659009593253,0.37617588,"Golgi organization"),
c("GO:0045792","negative regulation of cell size",0.0011051474717154858,0.997,0.853462650550112,0.20839031,"Golgi organization"),
c("GO:0048284","organelle fusion",0.2981486047746998,0.985,0.8972037229427992,0.42408263,"Golgi organization"),
c("GO:0051258","protein polymerization",0.1736164525888535,0.469,0.8979655456854269,0.29235967,"Golgi organization"),
c("GO:0016567","protein ubiquitination",1.2480954666259985,0.003,0.9322124331291365,-0,"protein ubiquitination"),
c("GO:0051189","prosthetic group metabolic process",0.18812120548600128,0.997,0.9585797154640211,0.25341737,"protein ubiquitination"),
c("GO:0019058","viral life cycle",0.08843148856078835,0.999,0.9927493182828258,-0,"viral life cycle"),
c("GO:0019184","nonribosomal peptide biosynthetic process",0.19816598684918815,0.58,0.9521092838729668,0.0429306,"nonribosomal peptide biosynthetic process"),
c("GO:0042438","melanin biosynthetic process",0.014997023485885198,0.996,0.9621446504025524,0.1194001,"nonribosomal peptide biosynthetic process"),
c("GO:0019953","sexual reproduction",0.6993688254192385,0.597,0.9510897649942307,-0,"sexual reproduction"),
c("GO:0008315","G2/MI transition of meiotic cell cycle",0.00013291305895910072,0.836,0.9362276967021856,0.48846027,"sexual reproduction"),
c("GO:0022414","reproductive process",1.0417430198861073,0.559,1,-0,"reproductive process"),
c("GO:0031349","positive regulation of defense response",0.11355205670405838,0.003,0.8512503061241733,0,"positive regulation of defense response"),
c("GO:0007213","G protein-coupled acetylcholine receptor signaling pathway",0.01540560807453725,0.962,0.8729790331840065,0.40304622,"positive regulation of defense response"),
c("GO:0010564","regulation of cell cycle process",0.6468238627774074,0.235,0.8120392840782691,0.21389944,"positive regulation of defense response"),
c("GO:0031048","regulatory ncRNA-mediated heterochromatin formation",0.037543016450058586,0.517,0.8170197862545,0.3496366,"positive regulation of defense response"),
c("GO:0032386","regulation of intracellular transport",0.08122710849461635,0.538,0.871928810547822,0.17652122,"positive regulation of defense response"),
c("GO:0032677","regulation of interleukin-8 production",0.009426981774321403,0.985,0.9114724629014924,0.22001728,"positive regulation of defense response"),
c("GO:0033043","regulation of organelle organization",0.8585740565228043,0.165,0.7960125672816286,0.16793033,"positive regulation of defense response"),
c("GO:0043455","regulation of secondary metabolic process",0.06926985589418466,0.996,0.9060271620598279,0.23062726,"positive regulation of defense response"),
c("GO:0043484","regulation of RNA splicing",0.19801584431962324,0.454,0.8929417513763311,0.19084415,"positive regulation of defense response"),
c("GO:0045087","innate immune response",0.24410221683721955,0.982,0.9735570787326,0.2101401,"positive regulation of defense response"),
c("GO:0048070","regulation of developmental pigmentation",0.001887857707807968,0.996,0.9138909022538714,0.10973028,"positive regulation of defense response"),
c("GO:0048525","negative regulation of viral process",0.014659818132600075,0.014,0.8740430460293651,0.12413979,"positive regulation of defense response"),
c("GO:0050792","regulation of viral process",0.02571867690858599,0.253,0.9155665587859559,0.12877745,"positive regulation of defense response"),
c("GO:0050848","regulation of calcium-mediated signaling",0.013291305895910072,0.885,0.8879026699613484,0.47061355,"positive regulation of defense response"),
c("GO:0050849","negative regulation of calcium-mediated signaling",0.0033203651210338314,0.997,0.8718702913212922,0.47683485,"positive regulation of defense response"),
c("GO:0051726","regulation of cell cycle",0.9785034787039558,0.812,0.8851544988454763,0.22333449,"positive regulation of defense response"),
c("GO:0071214","cellular response to abiotic stimulus",0.15989933263368555,0.999,0.9694122656585072,0.23679543,"positive regulation of defense response"),
c("GO:0097193","intrinsic apoptotic signaling pathway",0.06351275135890067,0.999,0.876137637605968,0.28738126,"positive regulation of defense response"),
c("GO:0099105","ion channel modulating, G protein-coupled receptor signaling pathway",0.0006965628830634353,0.962,0.9028064723155694,0.22218592,"positive regulation of defense response"),
c("GO:0104004","cellular response to environmental stimulus",0.15989933263368555,0.999,0.9694122656585072,0.26501062,"positive regulation of defense response"),
c("GO:0120305","regulation of pigmentation",0.0021635292375009173,0.996,0.9266328824456428,0.11058384,"positive regulation of defense response"),
c("GO:1900376","regulation of secondary metabolite biosynthetic process",0.062075321239787415,0.996,0.8911875308419895,0.24767056,"positive regulation of defense response"),
c("GO:1990806","ligand-gated ion channel signaling pathway",0.03294520915125117,0.962,0.8854374551050269,0.13093229,"positive regulation of defense response"),
c("GO:2000241","regulation of reproductive process",0.14026758155483765,0.985,0.9058243717365376,0.17106285,"positive regulation of defense response"),
c("GO:0032469","endoplasmic reticulum calcium ion homeostasis",0.0175248329590518,0.962,1,-0,"endoplasmic reticulum calcium ion homeostasis"),
c("GO:0034032","purine nucleoside bisphosphate metabolic process",0.05868603823633035,0.099,0.8419169828451397,0.06248995,"purine nucleoside bisphosphate metabolic process"),
c("GO:0006396","RNA processing",4.402491558667012,0.142,0.8806680628218979,0.26160491,"purine nucleoside bisphosphate metabolic process"),
c("GO:0006570","tyrosine metabolic process",0.10846936287534463,0.751,0.8917186921584543,0.48024325,"purine nucleoside bisphosphate metabolic process"),
c("GO:0009072","aromatic amino acid metabolic process",1.0240458922209974,0.996,0.8772347597062474,0.38926363,"purine nucleoside bisphosphate metabolic process"),
c("GO:0019482","beta-alanine metabolic process",0.012737501483580486,0.999,0.9038885364081736,0.40432755,"purine nucleoside bisphosphate metabolic process"),
c("GO:0033865","nucleoside bisphosphate metabolic process",0.05868603823633035,0.099,0.8732059068604655,0.39778344,"purine nucleoside bisphosphate metabolic process"),
c("GO:0042126","nitrate metabolic process",0.07775660084401761,0.175,0.9066514539130216,0.2961472,"purine nucleoside bisphosphate metabolic process"),
c("GO:0043545","molybdopterin cofactor metabolic process",0.1844513282469639,0.997,0.8860473327212401,0.36542223,"purine nucleoside bisphosphate metabolic process"),
c("GO:0046456","icosanoid biosynthetic process",0.02553161408486578,0.119,0.8842312915555282,0.20725497,"purine nucleoside bisphosphate metabolic process"),
c("GO:0042335","cuticle development",0.0034680462976550545,0.723,0.9645537166862272,-0,"cuticle development"),
c("GO:0007488","histoblast morphogenesis",0.00019690823549496406,0.836,0.9685774485187653,0.31912272,"cuticle development"),
c("GO:0007591","molting cycle, chitin-based cuticle",0.0017746354723983636,0.996,0.9635552890190625,0.30266364,"cuticle development"),
c("GO:0009791","post-embryonic development",0.16394333552016338,0.865,0.9574712445067874,0.44775586,"cuticle development"),
c("GO:0022402","cell cycle process",1.8491578554743764,0.999,0.9349183567686649,0.46047681,"cuticle development"),
c("GO:0032637","interleukin-8 production",0.00011371450599834171,0.985,0.9298070726861876,0.26794977,"cuticle development"),
c("GO:0045448","mitotic cell cycle, embryonic",0.00035689617683462235,0.836,0.9291501991368749,0.32744202,"cuticle development"),
c("GO:0045475","locomotor rhythm",0.002050307002091313,0.996,0.9705300759528195,0.30473838,"cuticle development"),
c("GO:0048067","cuticle pigmentation",0.00019444688255127702,0.996,0.9645824399333719,0.31895132,"cuticle development"),
c("GO:0050879","multicellular organismal movement",0.02026924149126286,0.999,0.9674277628187384,0.37594773,"cuticle development"),
c("GO:0050881","musculoskeletal movement",0.01895980172522135,0.999,0.9632987650489834,0.34071722,"cuticle development"),
c("GO:0043252","sodium-independent organic anion transport",0.022760130670274156,0.545,0.9513369578661242,-0,"sodium-independent organic anion transport"),
c("GO:0006403","RNA localization",0.3489607749441753,0.975,0.9385058241727116,0.21660243,"sodium-independent organic anion transport"),
c("GO:0006836","neurotransmitter transport",0.14346487902868713,0.949,0.9480433499298636,0.21191629,"sodium-independent organic anion transport"),
c("GO:0006837","serotonin transport",0.010460750010669964,0.934,0.9412646006077408,0.31598093,"sodium-independent organic anion transport"),
c("GO:0015844","monoamine transport",0.01932162060794335,0.934,0.94429355678373,0.16226626,"sodium-independent organic anion transport"),
c("GO:0015931","nucleobase-containing compound transport",0.5733623228201237,0.999,0.9291672650854877,0.40823952,"sodium-independent organic anion transport"),
c("GO:0036444","calcium import into the mitochondrion",0.022543531611229697,0.571,0.9351985099720856,0.16375715,"sodium-independent organic anion transport"),
c("GO:0045022","early endosome to late endosome transport",0.017546985135544983,0.975,0.9171475908021629,0.47218148,"sodium-independent organic anion transport"),
c("GO:0051641","cellular localization",5.613085851842994,0.995,0.9189061005843544,0.30650843,"sodium-independent organic anion transport"),
c("GO:0097120","receptor localization to synapse",0.05208222828841799,0.99,0.9536530051843239,0.18713985,"sodium-independent organic anion transport"),
c("GO:0098810","neurotransmitter reuptake",0.013699890484562124,0.999,0.9246361482554505,0.42378376,"sodium-independent organic anion transport"),
c("GO:0099504","synaptic vesicle cycle",0.16221792710663874,0.675,0.9005896673710444,0.18557566,"sodium-independent organic anion transport"),
c("GO:0110010","basolateral protein secretion",8.122464714167267E-05,0.999,0.9329794710203287,0.28606938,"sodium-independent organic anion transport"),
c("GO:0044273","sulfur compound catabolic process",0.14801838197450817,0.234,0.9101498359036502,0.08003823,"sulfur compound catabolic process"),
c("GO:0052803","imidazole-containing compound metabolic process",0.33480553416503106,0.996,0.9803270386932327,0.04516356,"imidazole-containing compound metabolic process"),
c("GO:0070647","protein modification by small protein conjugation or removal",1.8001720091891167,0,0.9309694640190765,0,"protein modification by small protein conjugation or removal"),
c("GO:1901568","fatty acid derivative metabolic process",0.34596038570582077,0.993,0.9129182813495391,0.07352111,"fatty acid derivative metabolic process"),
c("GO:0051791","medium-chain fatty acid metabolic process",0.014083861543777304,0.999,0.8761913664582331,0.40021937,"fatty acid derivative metabolic process"),
c("GO:0051792","medium-chain fatty acid biosynthetic process",0.009628812715703742,0.999,0.8687961799041333,0.47030885,"fatty acid derivative metabolic process"),
c("GO:1900535","palmitic acid biosynthetic process",0.0017795581782857374,0.999,0.8773919435776494,0.31901135,"fatty acid derivative metabolic process"),
c("GO:1901569","fatty acid derivative catabolic process",0.010896409481702573,0.999,0.9093729746537046,0.35809367,"fatty acid derivative metabolic process"));

stuff <- data.frame(revigo.data);
names(stuff) <- revigo.names;

stuff$value <- as.numeric( as.character(stuff$value) );
stuff$frequency <- as.numeric( as.character(stuff$frequency) );
stuff$uniqueness <- as.numeric( as.character(stuff$uniqueness) );
stuff$dispensability <- as.numeric( as.character(stuff$dispensability) );

# by default, outputs to a PDF file
pdf( file="revigo_treemap.pdf", width=16, height=9 ) # width and height are in inches

# check the tmPlot command documentation for all possible parameters - there are a lot more
treemap(
  stuff,
  index = c("representative","description"),
  vSize = "value",
  type = "categorical",
  vColor = "representative",
  title = "Revigo TreeMap",
  inflate.labels = FALSE,      # set this to TRUE for space-filling group labels - good for posters
  lowerbound.cex.labels = 0,   # try to draw as many labels as possible (still, some small squares may not get a label)
  bg.labels = "#CCCCCCAA",   # define background color of group labels
								 # "#CCCCCC00" is fully transparent, "#CCCCCCAA" is semi-transparent grey, NA is opaque
  position.legend = "none"
)

dev.off()
```

```{r cuadro dia 1 vs dia 3 - DIA 1}
# Here is your data from Revigo. Scroll down for plot configuration options.

revigo.names <- c("term_ID","description","frequency","value","uniqueness","dispensability","representative");
revigo.data <- rbind(c("GO:0006089","lactate metabolic process",0.1233580868317076,0.965,0.9691442991471162,0.03473893,"lactate metabolic process"),
c("GO:0006790","sulfur compound metabolic process",2.3822573668416673,0.969,0.9617459699776824,0.10704775,"lactate metabolic process"),
c("GO:0016236","macroautophagy",0.30253473572035017,0.984,0.9671326670592663,0.11711638,"lactate metabolic process"),
c("GO:0009987","cellular process",74.54733381080298,0.984,1,-0,"cellular process"),
c("GO:0032509","endosome transport via multivesicular body sorting pathway",0.14284461808687798,0.997,0.9668331074046933,0.01135837,"endosome transport via multivesicular body sorting pathway"),
c("GO:0071985","multivesicular body sorting pathway",0.14978809474101915,0.997,0.9668126122790041,0.54513997,"endosome transport via multivesicular body sorting pathway"),
c("GO:0045123","cellular extravasation",0.009198075950558507,0.854,0.9557907306532704,0.00939993,"cellular extravasation"),
c("GO:0045446","endothelial cell differentiation",0.016732277311184568,0.992,0.9009218661466097,0.00976733,"endothelial cell differentiation"),
c("GO:0045814","negative regulation of gene expression, epigenetic",0.1342348054898607,0.075,0.8611220762297541,0,"negative regulation of gene expression, epigenetic"),
c("GO:0002685","regulation of leukocyte migration",0.04684939193013932,0.988,0.8157810631952828,0.14677829,"negative regulation of gene expression, epigenetic"),
c("GO:0002691","regulation of cellular extravasation",0.00851874253810088,0.854,0.8137166862581217,0.69074258,"negative regulation of gene expression, epigenetic"),
c("GO:0032098","regulation of appetite",0.007037008066001277,0.965,0.8868471402078166,0.11347278,"negative regulation of gene expression, epigenetic"),
c("GO:0032100","positive regulation of appetite",0.0002830555885240108,0.965,0.7611997684247096,0.61680778,"negative regulation of gene expression, epigenetic"),
c("GO:0032107","regulation of response to nutrient levels",0.0746060690760982,0.965,0.8173201648949989,0.49468934,"negative regulation of gene expression, epigenetic"),
c("GO:0032109","positive regulation of response to nutrient levels",0.0026041114144208996,0.965,0.7708554141311567,0.51595154,"negative regulation of gene expression, epigenetic"),
c("GO:0034333","adherens junction assembly",0.003940626062842968,0.997,0.984090400814881,0.21898459,"negative regulation of gene expression, epigenetic"),
c("GO:0050790","regulation of catalytic activity",1.150739112291401,0.989,0.7379693860347815,0.16568102,"negative regulation of gene expression, epigenetic"),
c("GO:0051438","regulation of ubiquitin-protein transferase activity",0.025999271144166315,0.625,0.7748933259148171,0.65577021,"negative regulation of gene expression, epigenetic"),
c("GO:0051443","positive regulation of ubiquitin-protein transferase activity",0.02328193749433581,0.625,0.7129136699428333,0.6501279,"negative regulation of gene expression, epigenetic"),
c("GO:1904994","regulation of leukocyte adhesion to vascular endothelial cell",0.0023185944729532016,0.854,0.8269923359719876,0.12125301,"negative regulation of gene expression, epigenetic"),
c("GO:1904996","positive regulation of leukocyte adhesion to vascular endothelial cell",0.0016811040605382557,0.854,0.7589492880326877,0.66511053,"negative regulation of gene expression, epigenetic"),
c("GO:2001235","positive regulation of apoptotic signaling pathway",0.04344780216196382,0.689,0.7742990117875406,0.14600755,"negative regulation of gene expression, epigenetic"),
c("GO:1901071","glucosamine-containing compound metabolic process",0.16436668822647757,0.377,0.8552211745175476,-0,"glucosamine-containing compound metabolic process"),
c("GO:0006022","aminoglycan metabolic process",1.0723474823879122,0.854,0.8594283421278942,0.55367231,"glucosamine-containing compound metabolic process"),
c("GO:0006040","amino sugar metabolic process",0.3589095635425583,0.996,0.869614285713271,0.49455114,"glucosamine-containing compound metabolic process"),
c("GO:0030203","glycosaminoglycan metabolic process",0.9847750060044705,0.854,0.8329104069251324,0.45953907,"glucosamine-containing compound metabolic process"),
c("GO:0042339","keratan sulfate metabolic process",0.004442742063355126,0.854,0.8672960231591423,0.61284453,"glucosamine-containing compound metabolic process"),
c("GO:1901615","organic hydroxy compound metabolic process",1.6412842926152864,0.731,0.9774513052843263,0.04328503,"organic hydroxy compound metabolic process"));

stuff <- data.frame(revigo.data);
names(stuff) <- revigo.names;

stuff$value <- as.numeric( as.character(stuff$value) );
stuff$frequency <- as.numeric( as.character(stuff$frequency) );
stuff$uniqueness <- as.numeric( as.character(stuff$uniqueness) );
stuff$dispensability <- as.numeric( as.character(stuff$dispensability) );

# by default, outputs to a PDF file
pdf( file="revigo_treemap.pdf", width=16, height=9 ) # width and height are in inches

# check the tmPlot command documentation for all possible parameters - there are a lot more
treemap(
  stuff,
  index = c("representative","description"),
  vSize = "value",
  type = "categorical",
  vColor = "representative",
  title = "Revigo TreeMap",
  inflate.labels = FALSE,      # set this to TRUE for space-filling group labels - good for posters
  lowerbound.cex.labels = 0,   # try to draw as many labels as possible (still, some small squares may not get a label)
  bg.labels = "#CCCCCCAA",   # define background color of group labels
								 # "#CCCCCC00" is fully transparent, "#CCCCCCAA" is semi-transparent grey, NA is opaque
  position.legend = "none"
)

dev.off()
```

```{r cuadro dia 2 vs dia 3 - DIA 3}
# Here is your data from Revigo. Scroll down for plot configuration options.

revigo.names <- c("term_ID","description","frequency","value","uniqueness","dispensability","representative");
revigo.data <- rbind(c("GO:0006261","DNA-templated DNA replication",0.8777086143070274,0.23,0.8760641294090159,0.05374663,"DNA-templated DNA replication"),
c("GO:0006259","DNA metabolic process",5.572970721566783,0.999,0.8849289311618133,0.45692942,"DNA-templated DNA replication"),
c("GO:0043412","macromolecule modification",10.203408176348653,0.784,0.9361180219927487,0.2086714,"DNA-templated DNA replication"),
c("GO:0006790","sulfur compound metabolic process",2.3822573668416673,0.144,0.9374730180089181,0.03950128,"sulfur compound metabolic process"),
c("GO:0002440","production of molecular mediator of immune response",0.014325074132258633,0.999,0.9215266162915683,0.16977302,"sulfur compound metabolic process"),
c("GO:0006577","amino-acid betaine metabolic process",0.06114985253296109,0.864,0.9519133310287723,0.1003023,"sulfur compound metabolic process"),
c("GO:0006579","amino-acid betaine catabolic process",0.0002732101767492626,0.864,0.961815805735217,0.44263056,"sulfur compound metabolic process"),
c("GO:0006793","phosphorus metabolic process",12.714975181439863,0.999,0.9234004128060282,0.19260908,"sulfur compound metabolic process"),
c("GO:0009067","aspartate family amino acid biosynthetic process",0.7209376612647682,0.503,0.8707148888338706,0.24233276,"sulfur compound metabolic process"),
c("GO:0018108","peptidyl-tyrosine phosphorylation",0.02165744455150236,0.86,0.8909029575295649,0.44726651,"sulfur compound metabolic process"),
c("GO:0018193","peptidyl-amino acid modification",2.338036699855386,0.695,0.917790656515575,0.27356857,"sulfur compound metabolic process"),
c("GO:0018212","peptidyl-tyrosine modification",0.03475922627074853,0.86,0.940375111293792,0.39007714,"sulfur compound metabolic process"),
c("GO:0030258","lipid modification",0.6585497482011325,0.885,0.9132775637050015,0.12751571,"sulfur compound metabolic process"),
c("GO:0033865","nucleoside bisphosphate metabolic process",0.05868603823633035,0.599,0.8622149849144891,0.39778344,"sulfur compound metabolic process"),
c("GO:0034032","purine nucleoside bisphosphate metabolic process",0.05868603823633035,0.599,0.8375285097042331,0.26321212,"sulfur compound metabolic process"),
c("GO:0042157","lipoprotein metabolic process",0.22020740245990567,0.172,0.9437476818180611,0.21611168,"sulfur compound metabolic process"),
c("GO:0042158","lipoprotein biosynthetic process",0.16932877576095065,0.172,0.9125797516526685,0.20926658,"sulfur compound metabolic process"),
c("GO:0043094","cellular metabolic compound salvage",0.3608564937210148,0.864,0.9481319177406651,0.11932175,"sulfur compound metabolic process"),
c("GO:0044272","sulfur compound biosynthetic process",1.4463771370635399,0.144,0.8875048818716498,0.14009863,"sulfur compound metabolic process"),
c("GO:1901137","carbohydrate derivative biosynthetic process",4.348346716611784,0.551,0.9272166391770829,0.24343156,"sulfur compound metabolic process"),
c("GO:0007040","lysosome organization",0.0510903030521121,0.43,0.9267232456784604,0.00908199,"lysosome organization"),
c("GO:0006325","chromatin organization",1.6774440287109929,0.999,0.9204103811264344,0.34546742,"lysosome organization"),
c("GO:0007033","vacuole organization",0.2695329154513942,0.985,0.9221411865613526,0.46389504,"lysosome organization"),
c("GO:0007044","cell-substrate junction assembly",0.007514510537076566,0.999,0.9322577547637226,0.21487433,"lysosome organization"),
c("GO:0016050","vesicle organization",0.4876752427915464,0.99,0.9186863932863554,0.49038109,"lysosome organization"),
c("GO:0032508","DNA duplex unwinding",0.6331461244693385,0.678,0.9071238464786898,0.40286601,"lysosome organization"),
c("GO:0033363","secretory granule organization",0.013315919425346944,0.806,0.9336544843244982,0.3085961,"lysosome organization"),
c("GO:0036075","replacement ossification",0.0029979278854108276,0.999,0.9772027173012142,0.32975693,"lysosome organization"),
c("GO:0060350","endochondral bone morphogenesis",0.0075637375959503065,0.999,0.9709348970682078,0.34621649,"lysosome organization"),
c("GO:0070828","heterochromatin organization",0.009244841656488562,0.999,0.9420967276691743,0.21751411,"lysosome organization"),
c("GO:0071825","protein-lipid complex organization",0.012055706718179173,0.556,0.9378090849642278,0.38270188,"lysosome organization"),
c("GO:0071827","plasma lipoprotein particle organization",0.011725885423725109,0.556,0.9093729047661997,0.22062349,"lysosome organization"),
c("GO:0097035","regulation of membrane lipid distribution",0.14550780197194738,0.556,0.8423635029210601,0.25999593,"lysosome organization"),
c("GO:0015748","organophosphate ester transport",0.44071262862599747,0.021,0.9547877183248346,0,"organophosphate ester transport"),
c("GO:0006897","endocytosis",0.5813395677106135,0.404,0.9401963852415006,0.2674944,"organophosphate ester transport"),
c("GO:0015850","organic hydroxy compound transport",0.2193459289296152,0.376,0.957049763699204,0.2380509,"organophosphate ester transport"),
c("GO:0034502","protein localization to chromosome",0.055427206938888696,0.995,0.9264100442212025,0.49236918,"organophosphate ester transport"),
c("GO:0042908","xenobiotic transport",0.29624105624334235,0.989,0.9561021439684924,0.24441211,"organophosphate ester transport"),
c("GO:0046618","xenobiotic export from cell",0.07588351125387177,0.989,0.9461818171157077,0.28899549,"organophosphate ester transport"),
c("GO:0070198","protein localization to chromosome, telomeric region",0.004511659945778364,0.999,0.9365939019859363,0.4107635,"organophosphate ester transport"),
c("GO:0071577","zinc ion transmembrane transport",0.12370513759676749,0.999,0.9432163765367758,0.30094079,"organophosphate ester transport"),
c("GO:0071806","protein transmembrane transport",0.5926962501927855,0.302,0.9116052029056048,0.26047441,"organophosphate ester transport"),
c("GO:0030574","collagen catabolic process",0.04133842268922402,0.141,0.9746997159242182,-0,"collagen catabolic process"),
c("GO:0032259","methylation",2.6585910004764686,0.238,0.9687627287569889,0.06183463,"methylation"),
c("GO:0032488","Cdc42 protein signal transduction",0.013847571661183347,0.169,0.8683124648418984,-0,"Cdc42 protein signal transduction"),
c("GO:0006979","response to oxidative stress",0.7667902052527142,0.999,0.9276609298875907,0.32736149,"Cdc42 protein signal transduction"),
c("GO:0007259","cell surface receptor signaling pathway via JAK-STAT",0.024003113906836116,0.995,0.8523960073276292,0.25667652,"Cdc42 protein signal transduction"),
c("GO:0009410","response to xenobiotic stimulus",0.16516662793317585,0.989,0.91904324529681,0.43229557,"Cdc42 protein signal transduction"),
c("GO:0010043","response to zinc ion",0.05409807634929769,0.988,0.9242748975007826,0.39340094,"Cdc42 protein signal transduction"),
c("GO:0010634","positive regulation of epithelial cell migration",0.010221998775132322,0.996,0.869973734517421,0.39600784,"Cdc42 protein signal transduction"),
c("GO:0019216","regulation of lipid metabolic process",0.10508254122483125,0.981,0.8989913154455726,0.26109144,"Cdc42 protein signal transduction"),
c("GO:0031401","positive regulation of protein modification process",0.28232702805267945,0.975,0.8289596849028256,0.25147954,"Cdc42 protein signal transduction"),
c("GO:0033273","response to vitamin",0.005454358123210505,0.999,0.9302471143937823,0.34211473,"Cdc42 protein signal transduction"),
c("GO:0034405","response to fluid shear stress",0.0023875123553764393,0.556,0.9489808238778414,0.15101705,"Cdc42 protein signal transduction"),
c("GO:0034616","response to laminar fluid shear stress",0.0007950170008109174,0.556,0.9517117761004161,0.2268701,"Cdc42 protein signal transduction"),
c("GO:0043254","regulation of protein-containing complex assembly",0.27547216010451103,0.84,0.875696687161901,0.20706117,"Cdc42 protein signal transduction"),
c("GO:0043627","response to estrogen",0.011287764599748814,0.999,0.9306116562538078,0.35686214,"Cdc42 protein signal transduction"),
c("GO:0046890","regulation of lipid biosynthetic process",0.06460313071295401,0.796,0.8921756158692191,0.12676177,"Cdc42 protein signal transduction"),
c("GO:0048010","vascular endothelial growth factor receptor signaling pathway",0.017192550311654047,0.999,0.8588820710456454,0.46804793,"Cdc42 protein signal transduction"),
c("GO:0051052","regulation of DNA metabolic process",0.2657522773298909,0.999,0.8916513574769014,0.28162033,"Cdc42 protein signal transduction"),
c("GO:0051128","regulation of cellular component organization",1.4586420587819326,0.815,0.8892377790725319,0.1674368,"Cdc42 protein signal transduction"),
c("GO:0071353","cellular response to interleukin-4",0.0025475002967160973,0.452,0.9207282808204689,0.15152033,"Cdc42 protein signal transduction"),
c("GO:0071478","cellular response to radiation",0.10494962816587215,0.999,0.9355264450060284,0.2167443,"Cdc42 protein signal transduction"),
c("GO:0080090","regulation of primary metabolic process",14.365627383358822,0.886,0.8498131212918218,0.39862678,"Cdc42 protein signal transduction"),
c("GO:0090329","regulation of DNA-templated DNA replication",0.050455273992640846,0.94,0.8979267467372751,0.22248732,"Cdc42 protein signal transduction"),
c("GO:0097006","regulation of plasma lipoprotein particle levels",0.016478757957984803,0.556,0.9221648971539012,0.11636166,"Cdc42 protein signal transduction"),
c("GO:0097306","cellular response to alcohol",0.04167562804250914,0.765,0.9006816071325293,0.32792948,"Cdc42 protein signal transduction"),
c("GO:0097696","cell surface receptor signaling pathway via STAT",0.025120568143270038,0.999,0.8557848494077362,0.47872461,"Cdc42 protein signal transduction"),
c("GO:1905952","regulation of lipid localization",0.03558624085982738,0.483,0.8747119869602584,0.11515859,"Cdc42 protein signal transduction"),
c("GO:0032963","collagen metabolic process",0.04852065057890283,0.956,0.9786500558153679,0.04005793,"collagen metabolic process"),
c("GO:0035988","chondrocyte proliferation",0.0032883675327659,0.999,0.9921456793777137,0.0077849,"chondrocyte proliferation"),
c("GO:0043170","macromolecule metabolic process",33.33895178165279,0.954,0.9555697391186379,0.09636022,"macromolecule metabolic process"),
c("GO:0055088","lipid homeostasis",0.1575659700430702,0.05,0.9576639290742714,-0,"lipid homeostasis"),
c("GO:0043129","surfactant homeostasis",0.001905087178413777,0.989,0.9486792502539075,0.47820047,"lipid homeostasis"),
c("GO:1902214","regulation of interleukin-4-mediated signaling pathway",0.00038397105921517984,0.622,0.8669575506534555,0.0981457,"regulation of interleukin-4-mediated signaling pathway"),
c("GO:0035023","regulation of Rho protein signal transduction",0.08841672044312623,0.963,0.8489886140065461,0.410312,"regulation of interleukin-4-mediated signaling pathway"));

stuff <- data.frame(revigo.data);
names(stuff) <- revigo.names;

stuff$value <- as.numeric( as.character(stuff$value) );
stuff$frequency <- as.numeric( as.character(stuff$frequency) );
stuff$uniqueness <- as.numeric( as.character(stuff$uniqueness) );
stuff$dispensability <- as.numeric( as.character(stuff$dispensability) );

# by default, outputs to a PDF file
pdf( file="revigo_treemap.pdf", width=16, height=9 ) # width and height are in inches

# check the tmPlot command documentation for all possible parameters - there are a lot more
treemap(
  stuff,
  index = c("representative","description"),
  vSize = "value",
  type = "categorical",
  vColor = "representative",
  title = "Revigo TreeMap",
  inflate.labels = FALSE,      # set this to TRUE for space-filling group labels - good for posters
  lowerbound.cex.labels = 0,   # try to draw as many labels as possible (still, some small squares may not get a label)
  bg.labels = "#CCCCCCAA",   # define background color of group labels
								 # "#CCCCCC00" is fully transparent, "#CCCCCCAA" is semi-transparent grey, NA is opaque
  position.legend = "none"
)

dev.off()
```

```{r cuadro dia 2 vs dia 3 - DIA 2}
# Here is your data from Revigo. Scroll down for plot configuration options.

revigo.names <- c("term_ID","description","frequency","value","uniqueness","dispensability","representative");
revigo.data <- rbind(c("GO:0002252","immune effector process",0.11342160499804296,0.761,0.9356676647766118,-0,"immune effector process"),
c("GO:0035010","encapsulation of foreign target",0.0005291908828927159,0.946,0.9481233701289702,0.492177,"immune effector process"),
c("GO:0006582","melanin metabolic process",0.02156391313964225,0.946,0.9885304407815774,0.03326878,"melanin metabolic process"),
c("GO:0007154","cell communication",9.236864411598072,0.944,0.9849626789485852,0.027143,"cell communication"),
c("GO:0007158","neuron cell-cell adhesion",0.018305081842200595,0.946,0.9871367978873773,0.00990337,"neuron cell-cell adhesion"),
c("GO:0007264","small GTPase-mediated signal transduction",0.3940010724607046,0,0.8244871714453025,0,"small GTPase-mediated signal transduction"),
c("GO:0035556","intracellular signal transduction",4.385343312708344,0.014,0.7958035658852223,0.01554374,"intracellular signal transduction"),
c("GO:0000165","MAPK cascade",0.14136534496772205,0.14,0.837098460165528,0.45619705,"intracellular signal transduction"),
c("GO:0006954","inflammatory response",0.16248621457750065,0.929,0.9180224550211392,0.32488496,"intracellular signal transduction"),
c("GO:0007204","positive regulation of cytosolic calcium ion concentration",0.08884745720827146,0.995,0.918606387644936,0.4769882,"intracellular signal transduction"),
c("GO:0009719","response to endogenous stimulus",0.8237336056049143,0.929,0.9151278270219719,0.37206549,"intracellular signal transduction"),
c("GO:0010506","regulation of autophagy",0.20040827938088707,0.938,0.9080507932284178,0.22441255,"intracellular signal transduction"),
c("GO:0010977","negative regulation of neuron projection development",0.05294370181870846,0.908,0.9071172286117749,0.40869305,"intracellular signal transduction"),
c("GO:0023052","signaling",9.184767415191992,0.843,0.890092448896923,0.35136898,"intracellular signal transduction"),
c("GO:0035150","regulation of tube size",0.07517710295903358,0.185,0.9154612991380318,0.17785216,"intracellular signal transduction"),
c("GO:0042752","regulation of circadian rhythm",0.04605683628227209,0.992,0.9301044443106209,0.17924533,"intracellular signal transduction"),
c("GO:0043085","positive regulation of catalytic activity",0.6531716920191764,0.942,0.8978952204444487,0.22498575,"intracellular signal transduction"),
c("GO:0048015","phosphatidylinositol-mediated signaling",0.08115080655336206,0.106,0.8487988433314456,0.43147831,"intracellular signal transduction"),
c("GO:0048640","negative regulation of developmental growth",0.056603733645971106,0.918,0.9097357811337698,0.41061249,"intracellular signal transduction"),
c("GO:0048678","response to axon injury",0.010010322421975235,0.873,0.9342944183894025,0.23905102,"intracellular signal transduction"),
c("GO:0051051","negative regulation of transport",0.1163653831186927,0.868,0.8743405559664911,0.19605537,"intracellular signal transduction"),
c("GO:0051056","regulation of small GTPase mediated signal transduction",0.24989870301960257,0.36,0.8591140838217619,0.22984394,"intracellular signal transduction"),
c("GO:0051239","regulation of multicellular organismal process",0.8600139479948613,0.915,0.9124587649856342,0.24580275,"intracellular signal transduction"),
c("GO:0071363","cellular response to growth factor stimulus",0.2033569802074241,0.473,0.8711014525570328,0.3162495,"intracellular signal transduction"),
c("GO:1901652","response to peptide",0.29161617406215434,0.174,0.9081610312278449,0.32896651,"intracellular signal transduction"),
c("GO:1901653","cellular response to peptide",0.00042827541220154676,0.039,0.9243387754374435,0.33085625,"intracellular signal transduction"),
c("GO:0040007","growth",0.11510024770563755,0.934,1,-0,"growth"),
c("GO:0042440","pigment metabolic process",0.481708923256049,0.945,0.9980465868558274,0.0430351,"pigment metabolic process"),
c("GO:0042552","myelination",0.03146593603209526,0.095,0.7117801708821431,0.01027192,"myelination"),
c("GO:0001775","cell activation",0.150135145506079,0.979,0.8061546191988321,0.48083209,"myelination"),
c("GO:0001822","kidney development",0.04282015716132362,0.797,0.700830573418771,0.48712343,"myelination"),
c("GO:0006949","syncytium formation",0.017837424782900055,0.991,0.7791334674208866,0.39645305,"myelination"),
c("GO:0007424","open tracheal system development",0.004962087534473094,0.834,0.7501826377784504,0.42871826,"myelination"),
c("GO:0007552","metamorphosis",0.00751943324296394,0.909,0.7533652373291432,0.42540011,"myelination"),
c("GO:0007610","behavior",0.1060966186376303,0.411,0.8178898769798381,0.43044765,"myelination"),
c("GO:0007618","mating",0.0003790483533278058,0.982,0.981486107458552,0.42416569,"myelination"),
c("GO:0014902","myotube differentiation",0.02728902008665833,0.991,0.7758421519100229,0.40681331,"myelination"),
c("GO:0019098","reproductive behavior",0.014864110426926098,0.982,0.8208703139168865,0.38032309,"myelination"),
c("GO:0021700","developmental maturation",0.0871122033829721,0.264,0.7888892142012645,0.41525118,"myelination"),
c("GO:0031099","regeneration",0.028851979205899606,0.967,0.7925860923884167,0.40821062,"myelination"),
c("GO:0042303","molting cycle",0.020793509668268203,0.942,0.8341720948154618,0.38804095,"myelination"),
c("GO:0046849","bone remodeling",0.01153389989411752,0.359,0.8353819764231033,0.37469185,"myelination"),
c("GO:0048036","central complex development",0.00012306764718435253,0.946,0.7714495988184658,0.40444125,"myelination"),
c("GO:0048771","tissue remodeling",0.021502379316050074,0.744,0.8338661996024372,0.3888289,"myelination"),
c("GO:0042592","homeostatic process",1.9296957851447603,0.906,1,-0,"homeostatic process"),
c("GO:0043473","pigmentation",0.043122903573397126,0.98,1,-0,"pigmentation"),
c("GO:0043543","protein acylation",0.15423822086320535,0.98,0.9956210563064259,0.06304349,"protein acylation"),
c("GO:0006473","protein acetylation",0.07209302772059371,0.98,0.9957156185920091,0.33348198,"protein acylation"),
c("GO:0045216","cell-cell junction organization",0.15141997174268365,0.006,0.9020963656171397,0,"cell-cell junction organization"),
c("GO:0006911","phagocytosis, engulfment",0.037323956038070434,0.809,0.8532066349102361,0.25504165,"cell-cell junction organization"),
c("GO:0016050","vesicle organization",0.4876752427915464,0.961,0.9216302395679565,0.37677486,"cell-cell junction organization"),
c("GO:0030030","cell projection organization",1.214633373356573,0.988,0.9194214765259259,0.4157328,"cell-cell junction organization"),
c("GO:0030198","extracellular matrix organization",0.23021526352893723,0.028,0.9295164235394346,0.29196579,"cell-cell junction organization"),
c("GO:0034330","cell junction organization",0.326665839980258,0.17,0.9276000626503272,0.36188374,"cell-cell junction organization"),
c("GO:0043062","extracellular structure organization",0.23198743764839191,0.012,0.9294754856988742,0.30222597,"cell-cell junction organization"),
c("GO:0045229","external encapsulating structure organization",1.2096737471750436,0.152,0.9194496495574057,0.35006659,"cell-cell junction organization"),
c("GO:0048284","organelle fusion",0.2981486047746998,0.988,0.9245619791627769,0.4572252,"cell-cell junction organization"),
c("GO:0120036","plasma membrane bounded cell projection organization",0.9932494441895849,0.999,0.9019654471082791,0.40646569,"cell-cell junction organization"),
c("GO:0046488","phosphatidylinositol metabolic process",0.5268402908314948,0.106,0.9859722554942583,0.01785841,"phosphatidylinositol metabolic process"),
c("GO:0072593","reactive oxygen species metabolic process",0.33140640574979924,0.824,0.9868290676660619,0.10196043,"phosphatidylinositol metabolic process"),
c("GO:0051179","localization",19.630402257434774,0.844,1,-0,"localization"),
c("GO:0055074","calcium ion homeostasis",0.27711388251795027,0.921,0.9639863176248624,-0,"calcium ion homeostasis"),
c("GO:0072659","protein localization to plasma membrane",0.18653363283732313,0.16,0.8981533335325836,0.0158882,"protein localization to plasma membrane"),
c("GO:0016192","vesicle-mediated transport",2.591260690701909,0.339,0.9102078169749634,0.37554787,"protein localization to plasma membrane"),
c("GO:0030001","metal ion transport",2.557289097373141,0.318,0.9112801505604116,0.26299888,"protein localization to plasma membrane"),
c("GO:0032940","secretion by cell",0.7365032572806451,0.326,0.9029292739172545,0.32046788,"protein localization to plasma membrane"),
c("GO:0051641","cellular localization",5.613085851842994,0.917,0.9047239330738013,0.40057274,"protein localization to plasma membrane"),
c("GO:0051650","establishment of vesicle localization",0.18665670048450747,0.587,0.8871961051463861,0.4325932,"protein localization to plasma membrane"),
c("GO:0140352","export from cell",0.8941406065590821,0.997,0.919574348916163,0.32788198,"protein localization to plasma membrane"),
c("GO:0140253","cell-cell fusion",0.01657228936984491,0.991,0.9912427709044902,0.00983857,"cell-cell fusion"));

stuff <- data.frame(revigo.data);
names(stuff) <- revigo.names;

stuff$value <- as.numeric( as.character(stuff$value) );
stuff$frequency <- as.numeric( as.character(stuff$frequency) );
stuff$uniqueness <- as.numeric( as.character(stuff$uniqueness) );
stuff$dispensability <- as.numeric( as.character(stuff$dispensability) );

# by default, outputs to a PDF file
pdf( file="revigo_treemap.pdf", width=16, height=9 ) # width and height are in inches

# check the tmPlot command documentation for all possible parameters - there are a lot more
treemap(
  stuff,
  index = c("representative","description"),
  vSize = "value",
  type = "categorical",
  vColor = "representative",
  title = "Revigo TreeMap",
  inflate.labels = FALSE,      # set this to TRUE for space-filling group labels - good for posters
  lowerbound.cex.labels = 0,   # try to draw as many labels as possible (still, some small squares may not get a label)
  bg.labels = "#CCCCCCAA",   # define background color of group labels
								 # "#CCCCCC00" is fully transparent, "#CCCCCCAA" is semi-transparent grey, NA is opaque
  position.legend = "none"
)

dev.off()
```


#NIVELES EXPRESION GENES CANDIDATO
```{r preparo el listado, eval = FALSE}
#necesito el archivo de counts normalizado *NAIco_datos_FILTTMM*
conteos_tib <- as_tibble(NAIco_datos_FILTTMM, rownames = "gene_id")
head(conteos_tib)

#tambien necesito una tabla con los gene_id, protein_name, gene_name
expresion <- read_excel("expresion.xlsx")

#Right-join
expr_Rjoin <- right_join(conteos_tib, expresion, by = "gene_id", keep = F)
head(expr_Rjoin)

```
##Genes con isoformas NEURO
```{r gen FAS2}
gen_FAS2 <- c("TRINITY_DN7028_c0_g1_i2", "TRINITY_DN9603_c0_g1_i1")
expr_FAS2 <- conteos_tib[conteos_tib$gene_id %in% gen_FAS2, ]

# Convertir el data frame a formato largo para ggplot2 
expresion_FAS2_largo <- reshape2::melt(expr_FAS2, id.vars = "gene_id", variable.name = "Dia", value.name = "Expresion")

ggplot(expresion_FAS2_largo, aes(x = Dia, y = Expresion, color = gene_id, group = gene_id)) + geom_line(size = 1.5) + geom_point() + labs(title = "FAS2", x = "Día post amputación", y = "Nivel de expresión relativa") + theme_minimal() + 
  theme(legend.position = "none", plot.title = element_text(hjust = 0.5))
```
```{r gen CTRO}
gen_CTRO <- c("TRINITY_DN3642_c0_g1_i1", "TRINITY_DN3642_c0_g1_i2", "TRINITY_DN7827_c0_g1_i10")
expr_CTRO <- conteos_tib[conteos_tib$gene_id %in% gen_CTRO, ]

# Convertir el data frame a formato largo para ggplot2 
expresion_CTRO_largo <- reshape2::melt(expr_CTRO, id.vars = "gene_id", variable.name = "Dia", value.name = "Expresion")

ggplot(expresion_CTRO_largo, aes(x = Dia, y = Expresion, color = gene_id, group = gene_id)) + geom_line(size = 1.5) + geom_point() + labs(title = "CTRO", x = "Día post amputación", y = "Nivel de expresión relativa") + theme_minimal() + 
  theme(legend.position = "none", plot.title = element_text(hjust = 0.5))
```

```{r gen ELAV4}
gen_ELAV4 <- c("TRINITY_DN13573_c0_g1_i2", "TRINITY_DN21495_c0_g1_i2")
expr_ELAV4 <- conteos_tib[conteos_tib$gene_id %in% gen_ELAV4, ]

# Convertir el data frame a formato largo para ggplot2 
expresion_ELAV4_largo <- reshape2::melt(expr_ELAV4, id.vars = "gene_id", variable.name = "Dia", value.name = "Expresion")

ggplot(expresion_ELAV4_largo, aes(x = Dia, y = Expresion, color = gene_id, group = gene_id)) + geom_line(size = 1.5) + geom_point() + labs(title = "ELAV4", x = "Día post amputación", y = "Nivel de expresión relativa") + theme_minimal() + 
  theme(legend.position = "none", plot.title = element_text(hjust = 0.5))
```

```{r gen ZN609}
gen_ZN609 <- c("TRINITY_DN1840_c0_g1_i1", "TRINITY_DN1840_c0_g1_i2")
expr_ZN609 <- conteos_tib[conteos_tib$gene_id %in% gen_ZN609, ]

# Convertir el data frame a formato largo para ggplot2 
expresion_ZN609_largo <- reshape2::melt(expr_ZN609, id.vars = "gene_id", variable.name = "Dia", value.name = "Expresion")

ggplot(expresion_ZN609_largo, aes(x = Dia, y = Expresion, color = gene_id, group = gene_id)) + geom_line(size = 1.5) + geom_point() + labs(title = "ZN609", x = "Día post amputación", y = "Nivel de expresión relativa") + theme_minimal() + 
  theme(legend.position = "none", plot.title = element_text(hjust = 0.5))
```

##Genes con isoformas INMUNE
```{r gen DFP/L(2)34Fc}
gen_DFP <- c("TRINITY_DN13359_c0_g1_i1", "TRINITY_DN4625_c0_g1_i1")
expr_DFP <- conteos_tib[conteos_tib$gene_id %in% gen_DFP, ]

# Convertir el data frame a formato largo para ggplot2 
expresion_DFP_largo <- reshape2::melt(expr_DFP, id.vars = "gene_id", variable.name = "Dia", value.name = "Expresion")

ggplot(expresion_DFP_largo, aes(x = Dia, y = Expresion, color = gene_id, group = gene_id)) + geom_line(size = 1.5) + geom_point() + labs(title = "DFP/L(2)34Fc", x = "Día post amputación", y = "Nivel de expresión relativa") + theme_minimal() + 
  theme(legend.position = "none", plot.title = element_text(hjust = 0.5))
```

##Genes con isoformas REGENERACION
```{r gen MABP1}
gen_MABP1 <- c("TRINITY_DN5898_c0_g1_i1", "TRINITY_DN5898_c0_g1_i2", "TRINITY_DN5898_c0_g1_i4")
expr_MABP1 <- conteos_tib[conteos_tib$gene_id %in% gen_MABP1, ]

# Convertir el data frame a formato largo para ggplot2 
expresion_MABP1_largo <- reshape2::melt(expr_MABP1, id.vars = "gene_id", variable.name = "Dia", value.name = "Expresion")

ggplot(expresion_MABP1_largo, aes(x = Dia, y = Expresion, color = gene_id, group = gene_id)) + geom_line(size = 1.5) + geom_point() + labs(title = "MABP1", x = "Día post amputación", y = "Nivel de expresión relativa") + theme_minimal() + 
  theme(legend.position = "none", plot.title = element_text(hjust = 0.5))
```

```{r gen LAMB1}
gen_LAMB1 <- c("TRINITY_DN11718_c0_g1_i1", "TRINITY_DN7601_c0_g1_i2")
expr_LAMB1 <- conteos_tib[conteos_tib$gene_id %in% gen_LAMB1, ]

# Convertir el data frame a formato largo para ggplot2 
expresion_LAMB1_largo <- reshape2::melt(expr_LAMB1, id.vars = "gene_id", variable.name = "Dia", value.name = "Expresion")

ggplot(expresion_LAMB1_largo, aes(x = Dia, y = Expresion, color = gene_id, group = gene_id)) + geom_line(size = 1.5) + geom_point() + labs(title = "LAMB1", x = "Día post amputación", y = "Nivel de expresión relativa") + theme_minimal() + 
  theme(legend.position = "none", plot.title = element_text(hjust = 0.5))
```

```{r gen ETS4}
gen_ETS4 <- c("TRINITY_DN1734_c0_g1_i1", "TRINITY_DN74397_c0_g1_i1", "TRINITY_DN74397_c0_g1_i2")
expr_ETS4 <- conteos_tib[conteos_tib$gene_id %in% gen_ETS4, ]

# Convertir el data frame a formato largo para ggplot2 
expresion_ETS4_largo <- reshape2::melt(expr_ETS4, id.vars = "gene_id", variable.name = "Dia", value.name = "Expresion")

ggplot(expresion_ETS4_largo, aes(x = Dia, y = Expresion, color = gene_id, group = gene_id)) + geom_line(size = 1.5) + geom_point() + labs(title = "ETS4", x = "Día post amputación", y = "Nivel de expresión relativa") + theme_minimal() + 
  theme(legend.position = "none", plot.title = element_text(hjust = 0.5))
```

```{r gen TORSO}
gen_TORSO <- c("TRINITY_DN563_c0_g1_i1", "TRINITY_DN563_c1_g1_i2")
expr_TORSO <- conteos_tib[conteos_tib$gene_id %in% gen_TORSO, ]

# Convertir el data frame a formato largo para ggplot2 
expresion_TORSO_largo <- reshape2::melt(expr_TORSO, id.vars = "gene_id", variable.name = "Dia", value.name = "Expresion")

ggplot(expresion_TORSO_largo, aes(x = Dia, y = Expresion, color = gene_id, group = gene_id)) + geom_line(size = 1.5) + geom_point() + labs(title = "TORSO", x = "Día post amputación", y = "Nivel de expresión relativa") + theme_minimal() + 
  theme(legend.position = "none", plot.title = element_text(hjust = 0.5))
```

```{r gen NOTCH}
gen_NOTCH <- c("TRINITY_DN109_c1_g1_i17", "TRINITY_DN203_c0_g1_i9", "TRINITY_DN5082_c1_g1_i1")
expr_NOTCH <- conteos_tib[conteos_tib$gene_id %in% gen_NOTCH, ]

# Convertir el data frame a formato largo para ggplot2 
expresion_NOTCH_largo <- reshape2::melt(expr_NOTCH, id.vars = "gene_id", variable.name = "Dia", value.name = "Expresion")

ggplot(expresion_NOTCH_largo, aes(x = Dia, y = Expresion, color = gene_id, group = gene_id)) + geom_line(size = 1.5) + geom_point() + labs(title = "NOTCH", x = "Día post amputación", y = "Nivel de expresión relativa") + theme_minimal() + 
  theme(legend.position = "none", plot.title = element_text(hjust = 0.5))
```

```{r gen CHD1}
gen_CHD1 <- c("TRINITY_DN20574_c0_g1_i1", "TRINITY_DN20574_c0_g1_i2", "TRINITY_DN20574_c0_g1_i3", "TRINITY_DN20574_c0_g1_i4")
expr_CHD1 <- conteos_tib[conteos_tib$gene_id %in% gen_CHD1, ]

# Convertir el data frame a formato largo para ggplot2 
expresion_CHD1_largo <- reshape2::melt(expr_CHD1, id.vars = "gene_id", variable.name = "Dia", value.name = "Expresion")

ggplot(expresion_CHD1_largo, aes(x = Dia, y = Expresion, color = gene_id, group = gene_id)) + geom_line(size = 1.5) + geom_point() + labs(title = "CHD1", x = "Día post amputación", y = "Nivel de expresión relativa") + theme_minimal() + 
  theme(legend.position = "none", plot.title = element_text(hjust = 0.5))
```

```{r gen SOSD1/SOSTDC1}
gen_SOSD1 <- c("TRINITY_DN3484_c0_g1_i1", "TRINITY_DN3484_c0_g1_i2")
expr_SOSD1 <- conteos_tib[conteos_tib$gene_id %in% gen_SOSD1, ]

# Convertir el data frame a formato largo para ggplot2 
expresion_SOSD1_largo <- reshape2::melt(expr_SOSD1, id.vars = "gene_id", variable.name = "Dia", value.name = "Expresion")

ggplot(expresion_SOSD1_largo, aes(x = Dia, y = Expresion, color = gene_id, group = gene_id)) + geom_line(size = 1.5) + geom_point() + labs(title = "SOSD1/SOSTDC1", x = "Día post amputación", y = "Nivel de expresión relativa") + theme_minimal() + 
  theme(legend.position = "none", plot.title = element_text(hjust = 0.5))
```
```{r gen HIPK2}
gen_HIPK2 <- c("TRINITY_DN1484_c1_g3_i3", "TRINITY_DN6578_c0_g1_i2")
expr_HIPK2 <- conteos_tib[conteos_tib$gene_id %in% gen_HIPK2, ]

# Convertir el data frame a formato largo para ggplot2 
expresion_HIPK2_largo <- reshape2::melt(expr_HIPK2, id.vars = "gene_id", variable.name = "Dia", value.name = "Expresion")

ggplot(expresion_HIPK2_largo, aes(x = Dia, y = Expresion, color = gene_id, group = gene_id)) + geom_line(size = 1.5) + geom_point() + labs(title = "HIPK2", x = "Día post amputación", y = "Nivel de expresión relativa") + theme_minimal() + 
  theme(legend.position = "none", plot.title = element_text(hjust = 0.5))
```

```{r gen PTP99}
gen_PTP99 <- c("TRINITY_DN11784_c0_g1_i1", "TRINITY_DN11784_c0_g1_i4")
expr_PTP99 <- conteos_tib[conteos_tib$gene_id %in% gen_PTP99, ]

# Convertir el data frame a formato largo para ggplot2 
expresion_PTP99_largo <- reshape2::melt(expr_PTP99, id.vars = "gene_id", variable.name = "Dia", value.name = "Expresion")

ggplot(expresion_PTP99_largo, aes(x = Dia, y = Expresion, color = gene_id, group = gene_id)) + geom_line(size = 1.5) + geom_point() + labs(title = "PTP99", x = "Día post amputación", y = "Nivel de expresión relativa") + theme_minimal() + 
  theme(legend.position = "none", plot.title = element_text(hjust = 0.5))
```

```{r gen SVEP1/Plydom}
gen_SVEP1 <- c("TRINITY_DN4289_c0_g1_i4", "TRINITY_DN11158_c0_g1_i2")
expr_SVEP1 <- conteos_tib[conteos_tib$gene_id %in% gen_SVEP1, ]

# Convertir el data frame a formato largo para ggplot2 
expresion_SVEP1_largo <- reshape2::melt(expr_SVEP1, id.vars = "gene_id", variable.name = "Dia", value.name = "Expresion")

ggplot(expresion_SVEP1_largo, aes(x = Dia, y = Expresion, color = gene_id, group = gene_id)) + geom_line(size = 1.5) + geom_point() + labs(title = "SVEP1/Polydom", x = "Día post amputación", y = "Nivel de expresión relativa") + theme_minimal() + 
  theme(legend.position = "none", plot.title = element_text(hjust = 0.5))
```

#GRAFICOS EXPRESION GENES CANDIDATO
##lineas
```{r genes sistema inmune}
# Especificar los gene_id que quiero incluir en el gráfico (hacer lo mismo de a 5 genes por vez)
genes_inmune <- c("TRINITY_DN19792_c0_g1_i2", "TRINITY_DN4049_c0_g1_i5", "TRINITY_DN19634_c0_g1_i1", "TRINITY_DN3167_c0_g1_i3", "TRINITY_DN3381_c0_g1_i2")
# Filtrar el data frame para incluir solo los genes que quiero y luego las columnas que quiero
expr_inmune <- expr_Rjoin[expr_Rjoin$gene_id %in% genes_inmune, ]
expr_inmune <- expr_inmune[, c("D1", "D2", "D3", "gene_name")]

# Convertir el data frame a formato largo para ggplot2 
expresion_inmune_largo <- reshape2::melt(expr_inmune, id.vars = "gene_name", variable.name = "Dia", value.name = "Expresion")

ggplot(expresion_inmune_largo, aes(x = Dia, y = Expresion, color = gene_name, group = gene_name)) + geom_line(size = 1.2) + geom_point(size = 1.2) + labs(title = "Genes de sistema inmune", x = "Día post amputación", y = "Nivel de expresión relativa") + theme_minimal() + theme(plot.title = element_text(hjust = 0.5))

#####

# Especificar los gene_id que quiero incluir en el gráfico (hacer lo mismo de a 5 genes por vez)
genes_inmune <- c("TRINITY_DN274_c0_g1_i1", "TRINITY_DN7244_c0_g1_i1", "TRINITY_DN1936_c0_g1_i1", "TRINITY_DN3901_c2_g1_i1", "TRINITY_DN4261_c0_g1_i1")
# Filtrar el data frame para incluir solo los genes que quiero y luego las columnas que quiero
expr_inmune <- expr_Rjoin[expr_Rjoin$gene_id %in% genes_inmune, ]
expr_inmune <- expr_inmune[, c("D1", "D2", "D3", "gene_name")]

# Convertir el data frame a formato largo para ggplot2 
expresion_inmune_largo <- reshape2::melt(expr_inmune, id.vars = "gene_name", variable.name = "Dia", value.name = "Expresion")

ggplot(expresion_inmune_largo, aes(x = Dia, y = Expresion, color = gene_name, group = gene_name)) + geom_line(size = 1.2) + geom_point(size = 1.2) + labs(title = "Genes de sistema inmune", x = "Día post amputación", y = "Nivel de expresión relativa") + theme_minimal() + theme(plot.title = element_text(hjust = 0.5))

```


```{r genes regeneracion}
# Especificar los gene_id que quiero incluir en el gráfico
genes_regen <- c("TRINITY_DN4047_c0_g1_i1")
# Filtrar el data frame para incluir solo los genes que quiero y luego las columnas que quiero
expr_regen <- expr_Rjoin[expr_Rjoin$gene_id %in% genes_regen, ]
expr_regen <- expr_regen[, c("D1", "D2", "D3", "gene_name")]

# Convertir el data frame a formato largo para ggplot2 
expresion_regen_largo <- reshape2::melt(expr_regen, id.vars = "gene_name", variable.name = "Dia", value.name = "Expresion")

ggplot(expresion_regen_largo, aes(x = Dia, y = Expresion, color = gene_name, group = gene_name)) + geom_line(size = 1.2) + geom_point(size = 1.2) + labs(title = "Genes de regeneración", x = "Día post amputación", y = "Nivel de expresión relativa") + theme_minimal() + theme(plot.title = element_text(hjust = 0.5))

######

# Especificar los gene_id que quiero incluir en el gráfico
genes_regen <- c("TRINITY_DN7519_c0_g1_i1", "TRINITY_DN17818_c0_g1_i2", "TRINITY_DN15514_c0_g1_i2", "TRINITY_DN6492_c0_g1_i4", "TRINITY_DN47454_c0_g1_i1", "TRINITY_DN6966_c0_g1_i3")
# Filtrar el data frame para incluir solo los genes que quiero y luego las columnas que quiero
expr_regen <- expr_Rjoin[expr_Rjoin$gene_id %in% genes_regen, ]
expr_regen <- expr_regen[, c("D1", "D2", "D3", "gene_name")]

# Convertir el data frame a formato largo para ggplot2 
expresion_regen_largo <- reshape2::melt(expr_regen, id.vars = "gene_name", variable.name = "Dia", value.name = "Expresion")

ggplot(expresion_regen_largo, aes(x = Dia, y = Expresion, color = gene_name, group = gene_name)) + geom_line(size = 1.2) + geom_point(size = 1.2) + labs(title = "Genes de regeneración", x = "Día post amputación", y = "Nivel de expresión relativa") + theme_minimal() + theme(plot.title = element_text(hjust = 0.5))

#####

# Especificar los gene_id que quiero incluir en el gráfico
genes_regen <- c("TRINITY_DN37_c0_g1_i1", "TRINITY_DN36524_c0_g1_i1", "TRINITY_DN12676_c0_g1_i1", "TRINITY_DN1701_c0_g1_i2", "TRINITY_DN900_c0_g1_i14")
# Filtrar el data frame para incluir solo los genes que quiero y luego las columnas que quiero
expr_regen <- expr_Rjoin[expr_Rjoin$gene_id %in% genes_regen, ]
expr_regen <- expr_regen[, c("D1", "D2", "D3", "gene_name")]

# Convertir el data frame a formato largo para ggplot2 
expresion_regen_largo <- reshape2::melt(expr_regen, id.vars = "gene_name", variable.name = "Dia", value.name = "Expresion")

ggplot(expresion_regen_largo, aes(x = Dia, y = Expresion, color = gene_name, group = gene_name)) + geom_line(size = 1.2) + geom_point(size = 1.2) + labs(title = "Genes de regeneración", x = "Día post amputación", y = "Nivel de expresión relativa") + theme_minimal() + theme(plot.title = element_text(hjust = 0.5))

######

# Especificar los gene_id que quiero incluir en el gráfico
genes_regen <- c("TRINITY_DN1520_c0_g1_i4", "TRINITY_DN48684_c0_g1_i2", "TRINITY_DN10849_c0_g1_i1", "TRINITY_DN3389_c0_g1_i1", "TRINITY_DN1016_c0_g1_i2", "TRINITY_DN15746_c0_g1_i6", "TRINITY_DN12027_c0_g1_i1")
# Filtrar el data frame para incluir solo los genes que quiero y luego las columnas que quiero
expr_regen <- expr_Rjoin[expr_Rjoin$gene_id %in% genes_regen, ]
expr_regen <- expr_regen[, c("D1", "D2", "D3", "gene_name")]

# Convertir el data frame a formato largo para ggplot2 
expresion_regen_largo <- reshape2::melt(expr_regen, id.vars = "gene_name", variable.name = "Dia", value.name = "Expresion")

ggplot(expresion_regen_largo, aes(x = Dia, y = Expresion, color = gene_name, group = gene_name)) + geom_line(size = 1.2) + geom_point(size = 1.2) + labs(title = "Genes de regeneración", x = "Día post amputación", y = "Nivel de expresión relativa") + theme_minimal() + theme(plot.title = element_text(hjust = 0.5))

######

# Especificar los gene_id que quiero incluir en el gráfico
genes_regen <- c("TRINITY_DN4583_c0_g1_i2", "TRINITY_DN900_c0_g1_i13", "TRINITY_DN38828_c0_g1_i1")
# Filtrar el data frame para incluir solo los genes que quiero y luego las columnas que quiero
expr_regen <- expr_Rjoin[expr_Rjoin$gene_id %in% genes_regen, ]
expr_regen <- expr_regen[, c("D1", "D2", "D3", "gene_name")]

# Convertir el data frame a formato largo para ggplot2 
expresion_regen_largo <- reshape2::melt(expr_regen, id.vars = "gene_name", variable.name = "Dia", value.name = "Expresion")

ggplot(expresion_regen_largo, aes(x = Dia, y = Expresion, color = gene_name, group = gene_name)) + geom_line(size = 1.2) + geom_point(size = 1.2) + labs(title = "Genes de regeneración", x = "Día post amputación", y = "Nivel de expresión relativa") + theme_minimal() + theme(plot.title = element_text(hjust = 0.5))
```

```{r genes neurales}
# Especificar los gene_id que quiero incluir en el gráfico

genes_neuro <- c("TRINITY_DN8214_c0_g1_i1", "TRINITY_DN74611_c0_g1_i1", "TRINITY_DN5218_c0_g1_i2", "TRINITY_DN2250_c0_g1_i1", "TRINITY_DN3874_c0_g1_i1")
# Filtrar el data frame para incluir solo los genes que quiero y luego las columnas que quiero
expr_neuro <- expr_Rjoin[expr_Rjoin$gene_id %in% genes_neuro, ]
expr_neuro <- expr_neuro[, c("D1", "D2", "D3", "gene_name")]

# Convertir el data frame a formato largo para ggplot2 
expresion_neuro_largo <- reshape2::melt(expr_neuro, id.vars = "gene_name", variable.name = "Dia", value.name = "Expresion")

ggplot(expresion_neuro_largo, aes(x = Dia, y = Expresion, color = gene_name, group = gene_name)) + geom_line(size = 1.2) + geom_point(size = 1.2) + labs(title = "Genes neurales", x = "Día post amputación", y = "Nivel de expresión relativa") + theme_minimal() + theme(plot.title = element_text(hjust = 0.5))
```


#BUSCOs
```{r, grafico de BUSCOs}
library(tidyr)
library(ggplot2)

# Datos en formato largo
busco <- data.frame(
  Dataset = rep(c("lophotrochozoa", "metazoa"), each = 4),
  Categoria = rep(c("Copia simple", "Duplicados", "Fragmentados", "Perdidos"), 2),
  Porcentaje = c(70.1, 20.2, 7.5, 2.2,
                 80.8, 13.7, 3.5, 2.0)
)
busco$Categoria <- factor(busco$Categoria, levels = c("Perdidos", "Fragmentados", "Duplicados", "Copia simple"))

# Gráfico de barras apiladas horizontal
ggplot(busco, aes(x = Porcentaje, y = Dataset, fill = Categoria)) +
  geom_bar(stat = "identity") +
  scale_fill_manual(values = c(
    "Copia simple" = "cyan4",
    "Duplicados" = "cyan2",
    "Fragmentados" = "snow3",
    "Perdidos" = "salmon"
  )) +
  labs(title = "Resultados BUSCO por linaje (modo transcriptoma)",
       x = "% de genes ortólogos",
       y = "Dataset") +
  theme_minimal(base_size = 14) +
  theme(plot.title = element_text(hjust = 0.5))
```