---
title: "NAIco-ARNseq-AF"
author: "Andrea Famá"
date: "2024-07-09"
output: html_document
---
###descarga y actualizacion de programas para armar los indices
```{bash indices setup}
#descargar TransDecoder y descomprimir
sudo wget https://github.com/TransDecoder/TransDecoder/archive/refs/tags/TransDecoder-v5.7.1.tar.gz
tar -xzvf TransDecoder-v5.7.1.tar.gz

#descargar Blast+
sudo apt install ncbi-blast+

#descargar Trinotate y descomprimir
sudo wget https://github.com/Trinotate/Trinotate/archive/refs/tags/Trinotate-v4.0.2.tar.gz
sudo tar -xzvf Trinotate-v4.0.2.tar.gz

#descargar Trinity y descomprimir
sudo wget https://github.com/trinityrnaseq/trinityrnaseq/releases/download/Trinity-v2.15.1/trinityrnaseq-v2.15.1.FULL.tar.gz
sudo tar -xzvf trinityrnaseq-v2.15.1.FULL.tar.gz
```

#PREPARADO REFERENCIA del genoma de *Capitella teleta* 
usando *makeblastdb* genero el indice para blastear luego
```{bash index, eval = FALSE}
makeblastdb -in mnt/c/Users/andy8/OneDrive/Desktop/TESIS/DATA/makeblastDB/capitella/CAPte_genes.fna -dbtype nucl -out /mnt/c/Users/andy8/OneDrive/Desktop/TESIS/DATA/makeblastDB/capitella/CAPte_genes.fa
makeblastdb -in mnt/c/Users/andy8/OneDrive/Desktop/TESIS/DATA/makeblastDB/capitella/CAPte_prot.faa -dbtype prot -out /mnt/c/Users/andy8/OneDrive/Desktop/TESIS/DATA/makeblastDB/capitella/CAPte_prot.fa

#Uso Blast para buscar coincidencias en la base de datos generada de *Capitella teleta*, para transcriptos o peptidos predichos de *Nais comunis*
tblastx -query mnt/c/Users/andy8/OneDrive/Desktop/TESIS/DATA/Nais_Mio/NAIco_v2/NAIco_v2_t1.trinity.out.transcripts.fasta -db mnt/c/Users/andy8/OneDrive/Desktop/TESIS/DATA/makeblastDB/capitella/CAPte_genes.fa -num_threads 20 -max_target_seqs 5 -outfmt 6 -evalue 1e-3 > mnt/c/Users/andy8/OneDrive/Desktop/TESIS/DATA/Nais_Mio/NAIco_v2_tblastx_vs_CAPte_genes.outfmt6

#para este blast necesito a Nais por el *TransDecoder* para generar un archivo de peptidos de  *nais comunis* compatibles con trinotate
#TransDecoder Nais
sudo TransDecoder-TransDecoder-v5.7.1/TransDecoder.LongOrfs -t mnt/c/Users/andy8/OneDrive/Desktop/TESIS/DATA/Nais_Mio/NAIco_v2/NAIco_v2_t1.trinity.out.transcripts.fasta --output_dir mnt/c/Users/andy8/OneDrive/Desktop/TESIS/DATA/Nais_Mio/transdecoder_data_dir_FA

sudo TransDecoder-TransDecoder-v5.7.1/TransDecoder.Predict -t mnt/c/Users/andy8/OneDrive/Desktop/TESIS/DATA/Nais_Mio/NAIco_v2/NAIco_v2_t1.trinity.out.transcripts.fasta --no_refine_starts --output_dir /mnt/c/Users/andy8/OneDrive/Desktop/TESIS/DATA/Nais_Mio/transdecoder_data_dir_FA

# Blasteo de los transcriptos predichos de Nais vs las proteinas transcriptas de capitella
blastp -query mnt/c/Users/andy8/OneDrive/Desktop/TESIS/DATA/Nais_Mio/transdecoder_data_dir_FA/NAIco_v2_t1.trinity.out.transcripts.fasta.transdecoder.pep -db mnt/c/Users/andy8/OneDrive/Desktop/TESIS/DATA/makeblastDB/capitella/CAPte_prot.fa -num_threads 20 -max_target_seqs 5 -outfmt 6 -evalue 1e-3 > mnt/c/Users/andy8/OneDrive/Desktop/TESIS/DATA/Nais_Mio/NAIco_v2_blastp_vs_CAPte_prot.outfmt6
```

```{bash contruccion base de datos para trinotate, eval = FALSE}
#remuevo la informacion de los scaffolds del listado de genes, para que coicida con los de proteinas
cd mnt/c/Users/andy8/OneDrive/Desktop/TESIS/DATA/makeblastDB/capitella
cp CAPte_genes.fna CAPte_genes.transcripts.fa
sed -i -E "s/scaffold[0-9]+.//" CAPte_genes.transcripts.fa

#Genero un archivo gene_to_transcript, generando una lista de nombres de genes y duplicandola
grep '>' /mnt/c/Users/andy8/OneDrive/Desktop/TESIS/DATA/makeblastDB/capitella/CAPte_genes.transcripts.fa | sed 's/>//g' | awk '{printf("%s\t%s\n", $1, $1)}'  > /mnt/c/Users/andy8/OneDrive/Desktop/TESIS/DATA/makeblastDB/capitella/CAPte_gen_to_transcript_map

#descargar la base de datos boilerplate y las de referencia
sudo Trinotate-Trinotate-v4.0.2/util/admin Build_Trinotate_Boilerplate_SQLite_db.pl CAPte_Trinotate
makeblastdb -in /mnt/c/Users/andy8/OneDrive/Desktop/TESIS/DATA/Nais_Mio/uniprot_sprot.pep -dbtype prot

#Las anotaciones Pfam no se requieren pero sirve como informacion adicional. primeo descomprimir lo descargado
gunzip Pfam-A.hmm.gz
hmmpress Pfam-A.hmm

#TransDecoder Capitella
sudo TransDecoder-TransDecoder-v5.7.1/TransDecoder.LongOrfs -t /mnt/c/Users/andy8/OneDrive/Desktop/TESIS/DATA/makeblastDB/capitella/CAPte_genes.transcripts.fa --output_dir mnt/c/Users/andy8/OneDrive/Desktop/TESIS/DATA/makeblastDB/capitella
sudo TransDecoder-TransDecoder-v5.7.1/TransDecoder.Predict -t /mnt/c/Users/andy8/OneDrive/Desktop/TESIS/DATA/makeblastDB/capitella/CAPte_genes.transcripts.fa --no_refine_starts --output_dir /mnt/c/Users/andy8/OneDrive/Desktop/TESIS/DATA/makeblastDB/capitella

#Busco patrones regulares de proteinas usando *HHMER*
hmmscan --cpu 12 --domtblout mnt/c/Users/andy8/OneDrive/Desktop/TESIS/DATA/makeblastDB/capitella/CAPte_genes.transcripts.Pfam.domtblout mnt/c/Users/andy8/OneDrive/Desktop/TESIS/DATA/Nais_Mio/Pfam-A.hmm mnt/c/Users/andy8/OneDrive/Desktop/TESIS/DATA/makeblastDB/capitella/CAPte_genes.transcripts.fa.transdecoder.pep

#usar BLAST+ para encontrar coincidencias y asociar los transcriptos y peptidos a los ID de uniprot
blastx -query mnt/c/Users/andy8/OneDrive/Desktop/TESIS/DATA/makeblastDB/capitella/CAPte_genes.transcripts.fa \
-db mnt/c/Users/andy8/OneDrive/Desktop/TESIS/DATA/Nais_Mio/uniprot_sprot.pep \
-num_threads 15 -max_target_seqs 5 -outfmt 6 -evalue 1e-3 \
> mnt/c/Users/andy8/OneDrive/Desktop/TESIS/DATA/makeblastDB/capitella/CAPte.transcripts.blastx.outfmt6

blastp -query mnt/c/Users/andy8/OneDrive/Desktop/TESIS/DATA/makeblastDB/capitella/CAPte_genes.transcripts.fa.transdecoder.pep \
-db mnt/c/Users/andy8/OneDrive/Desktop/TESIS/DATA/Nais_Mio/uniprot_sprot.pep \
-num_threads 15 -max_target_seqs 5 -outfmt 6 -evalue 1e-3 \
> mnt/c/Users/andy8/OneDrive/Desktop/TESIS/DATA/makeblastDB/capitella/CAPte.pept.blastp.outfmt6

#iniciar base de datos trinotate y cargar transcriptos y peptidos (borrar primero el flag "init_OK" en el directorio de trabajo, si hubiera uno)
sudo Trinotate-Trinotate-v4.0.2/Trinotate --db CAPte_Trinotate.sqlite --init \
  --gene_trans_map mnt/c/Users/andy8/OneDrive/Desktop/TESIS/DATA/makeblastDB/capitella/CAPte_gen_to_transcript_map \
  --transcript_fasta mnt/c/Users/andy8/OneDrive/Desktop/TESIS/DATA/makeblastDB/capitella/CAPte_genes.transcripts.fa \
  --transdecoder_pep mnt/c/Users/andy8/OneDrive/Desktop/TESIS/DATA/makeblastDB/capitella/CAPte_genes.transcripts.fa.transdecoder.pep

#cargar hit tables de blast+
sudo Trinotate-Trinotate-v4.0.2/Trinotate --db CAPte_Trinotate.sqlite \
  --LOAD_swissprot_blastp mnt/c/Users/andy8/OneDrive/Desktop/TESIS/DATA/makeblastDB/capitella/CAPte.pept.blastp.outfmt6

sudo Trinotate-Trinotate-v4.0.2/Trinotate --db CAPte_Trinotate.sqlite \
  --LOAD_swissprot_blastx mnt/c/Users/andy8/OneDrive/Desktop/TESIS/DATA/makeblastDB/capitella/CAPte.transcripts.blastx.outfmt6
  
#cargar hits de HHMER
sudo Trinotate-Trinotate-v4.0.2/Trinotate --db CAPte_Trinotate.sqlite \
  --LOAD_pfam mnt/c/Users/andy8/OneDrive/Desktop/TESIS/DATA/makeblastDB/capitella/CAPte_genes.transcripts.Pfam.domtblout

#crear y dar permisos al archivo de salida del reporte de anotaciones (corroboro esos permisos)
sudo touch CAPte_Trinotate_annotation_report.tsv

sudo chmod 777 CAPte_Trinotate_annotation_report.tsv

ls -l  

#Salida del reporte de anotaciones
sudo Trinotate-Trinotate-v4.0.2/Trinotate --db CAPte_Trinotate.sqlite --report > mnt/c/Users/jorge/Desktop/TESIS/DATA/Nais_Mio/CAPte_Trinotate_annotation_report.tsv
```
                                        
                                        #########################
                                        
Ahora que tenemos el reporte de anotaciones de Trinotate, podemos importarlo a R y usarlo luego para anotar nuestros resultados.
                                      
                                       ###########################

#BIBLIOTECAS, carga y determino el directorio de trabajo
```{r setup, include=FALSE}
library("ggplot2")
library("RColorBrewer")
library("glmpca")
library("vsn")
library("tidyverse")
library("tidyr")
library("limma")
library("edgeR")
library("readr")
library("dplyr")
library("plyr")
library("GOfuncR")
library("Biobase")
library("GGally")
library("ggpmisc")
library("argparse")
library("RnaSeqGeneEdgeRQL")
library("NOISeq")
library("RcppEigen")
library("corrplot")
library("topGO")
library("GO.db")
library("stringi")
library("clusterProfiler")
library("purrr")
library("VennDiagram")
library("xfun")
library("GOplot")
library("scales")
library("pheatmap")
library("paletteer")
```

```{r WD}
#determino el directorio de trabajo
setwd("C:/Users/andy8/OneDrive/Desktop/TESIS/DATA/Nais_Mio")
```


```{r Leer anotaciones y remover duplicados, eval = TRUE}
#leo las tablas de anotaciones, selecciono solo las columnas que necesito (sqlite genera muchas otras por defecto) y cambio el nombre de la columna transcript a geneID
CAPte_trinotate_annot <- read_delim("CAPte_Trinotate_annotation_report.tsv", na = ".",) %>%
  dplyr::select(transcript_id, sprot_Top_BLASTX_hit, sprot_Top_BLASTP_hit, Kegg, gene_ontology_BLASTX, gene_ontology_BLASTP) %>%
  dplyr::rename(target_id = transcript_id)

#remuevo entradas duplicadas
CAPte_trinotate_annot <- CAPte_trinotate_annot[!duplicated(CAPte_trinotate_annot),]

# chequeo que no queden duplicados (el comando anterior solo remueve filas duplicadas en todas las columnas)
length(unique(CAPte_trinotate_annot$target_id))==length(CAPte_trinotate_annot$target_id)
#[si devuelve TRUE no es necesario continuar eliminando duplicados]#

```

#TABLAS DE HIT DE BLAST: Importar y preparar las tablas de Nais vs Capitella
```{r setup tablas de Blast, eval = TRUE}
#importar la salida del Blast de la comparacion NAIco vs CAPte, y seleccionar solo los identificadores de columnas
blast_outfmt6_headers <- c("query_id","target_id","pident","length", "mismatch", "gapopen", "qstart","qend","sstart","send","evalue","bitscore")

nai_to_cap <- read_tsv("NAIco_v2_blastp_vs_CAPte_prot.outfmt6", col_names = blast_outfmt6_headers) %>%
  separate(query_id, c("gene_id","transcript_id", "g.thing","m.thing"), sep ="::", remove = TRUE) 

nai_to_cap <- nai_to_cap %>%
  dplyr::select(gene_id, target_id, evalue)

nai_to_pri <- read_tsv("NAIco_v2_blastp_vs_PRIlei_Lorf.outfmt6", col_names = blast_outfmt6_headers) %>%
  separate(query_id, c("gene_id","transcript_id", "g.thing","m.thing"), sep ="::", remove = TRUE)

nai_to_pri <- nai_to_pri %>%
  dplyr::select(gene_id, target_id, evalue)

#Remove duplicate rows
nai_to_cap_table <- nai_to_cap[!duplicated(nai_to_cap),]

nai_to_pri_table <- nai_to_pri[!duplicated(nai_to_pri),]
```

La tabla de "traduccion" ahora tiene `r length(unique(nai_to_cap_table$gene_id))` genes de *Nais* que tuvieron un hit en el blasteo a `r length(unique(nai_to_cap_table$target_id))` genes de *Capitella*. 


Generamos una tabla de anotacion mapeando los genes modelo de *Nais* a las proteinas de referencia de Uniprot, usando el archivo `CAPte.transcripts.blastx.outfmt6`.

```{r Extract Uniprot blast table, capitella}
CAPte_uniprot <- read_tsv("C:/Users/andy8/OneDrive/Desktop/TESIS/DATA/makeblastDB/capitella/CAPte.transcripts.blastx.outfmt6", col_names = blast_outfmt6_headers) %>%
  dplyr::select(query_id, target_id, evalue) %>%
  dplyr::rename("target_id" = "query_id", "uniprot_name" = "target_id" )

CAPte_uniprot <- CAPte_uniprot[!duplicated(CAPte_uniprot),]

CAPte_trinotate_annot_sprot_blastP <-
CAPte_trinotate_annot %>% 
  dplyr::select(target_id, sprot_Top_BLASTP_hit) %>% 
  separate(sprot_Top_BLASTP_hit, into= (c("uniprot","sprot","hit_start_end","bitscore","evalue","rec_name","taxonomy")), sep = "\\^", remove = TRUE)

CAPte_trinotate_annot_sprot_blastX <-
CAPte_trinotate_annot %>% 
  dplyr::select(target_id, sprot_Top_BLASTX_hit) %>% 
  separate(sprot_Top_BLASTX_hit, into= (c("uniprot","sprot","hit_start_end","bitscore","evalue","rec_name","taxonomy")), sep = "\\^", remove = TRUE)

CAPte_gene_names_blastp <-
CAPte_trinotate_annot_sprot_blastP %>% 
  pull(rec_name) %>% 
  str_replace_all("RecName: Full=","") %>% 
  str_replace_all("\\{.*\\}","") %>%
  str_replace_all(";","")

CAPte_gene_names_blastp_evalue <-
CAPte_trinotate_annot_sprot_blastP %>% 
  pull(evalue) %>% 
  str_replace_all("E:","") %>%
  as.numeric()

CAPte_gene_names_blastx <-
CAPte_trinotate_annot_sprot_blastX %>% 
  pull(rec_name) %>% 
  str_replace_all("RecName: Full=","") %>% 
  str_replace_all("\\{.*\\}","") %>%
  str_replace_all(";","")

CAPte_gene_names_blastx_evalue <-
CAPte_trinotate_annot_sprot_blastX %>% 
  pull(evalue) %>% 
  str_replace_all("E:","") %>%
  as.numeric()

CAPte_trinotate_names <- 
  CAPte_trinotate_annot %>%
  mutate(gene_name_p = CAPte_gene_names_blastp) %>%
  mutate(gene_name_p_eval = CAPte_gene_names_blastp_evalue) %>%
  mutate(gene_name_x = CAPte_gene_names_blastx) %>%
  mutate(gene_name_x_eval = CAPte_gene_names_blastx_evalue)

# Para obtener un nombre descriptivo para cada gen anotado, necesitamos identificar que nombres de blastp y blastx son los mismos,
#cuales son diferentes y luego lidiar con los nombres presentes solo en uno o en el otro

#Numero de genes con con un hit en blastp pero ninguno en blastx
CAPte_trinotate_names %>% filter(is.na(gene_name_x), !is.na(gene_name_p)) %>% nrow()#615

#Numero de genes con un hit en blastx pero no en blastp
CAPte_trinotate_names %>% filter(is.na(gene_name_p), !is.na(gene_name_x)) %>% nrow()#1760

#Numero de genes con hits tanto en blastx como en blastp
CAPte_trinotate_names %>% filter(!is.na(gene_name_p), !is.na(gene_name_x)) %>% nrow()#18302

#Numero de genes con un hit diferente en blastx y en blastp
CAPte_trinotate_names %>% filter(gene_name_p != gene_name_x) %>% 
  filter() %>%
  nrow()#1445

#Numero de genes con diferente nombre de hit en blastx y en blastp pero con el mismo pvalor exacto
CAPte_trinotate_names %>% filter(gene_name_p != gene_name_x, gene_name_p_eval == gene_name_x_eval) %>% nrow()#106

CAPte_trinotate_names %>% filter(gene_name_p != gene_name_x, gene_name_p_eval == gene_name_x_eval) %>% 
  dplyr::select(gene_name_p, gene_name_x)

named_p_noX <- CAPte_trinotate_names %>% 
  filter(is.na(gene_name_x), !is.na(gene_name_p)) %>%
  dplyr::select(target_id, gene_name_p) %>%
  dplyr::rename(name = gene_name_p)

named_x_noP <- CAPte_trinotate_names %>% 
  filter(is.na(gene_name_p), !is.na(gene_name_x)) %>%
  dplyr::select(target_id, gene_name_x) %>%
  dplyr::rename(name = gene_name_x)

named_same_x_p <- CAPte_trinotate_names %>% 
  filter(gene_name_p == gene_name_x) %>% 
  dplyr::select(target_id, gene_name_x) %>%
  dplyr::rename(name = gene_name_x)

named_diff_x_p_same_eval <- CAPte_trinotate_names %>% 
  filter(gene_name_p != gene_name_x, gene_name_p_eval == gene_name_x_eval) %>%
  dplyr::select(target_id, gene_name_x) %>%
  dplyr::rename(name = gene_name_x)

named_diff_x_p_diff_eval <- CAPte_trinotate_names %>% 
  filter(gene_name_p != gene_name_x, gene_name_p_eval != gene_name_x_eval) %>%
  mutate(name = ifelse(gene_name_p_eval<gene_name_x_eval, gene_name_p, gene_name_x)) %>%
  dplyr::select(target_id, name) 

named_bound <- bind_rows(named_p_noX, named_x_noP, named_same_x_p, named_diff_x_p_same_eval, named_diff_x_p_diff_eval)

CAPte_trinotate_annot <- left_join(CAPte_trinotate_annot, named_bound)


left_join(CAPte_trinotate_annot %>% 
  dplyr::select(target_id, name, gene_ontology_BLASTP), CAPte_uniprot, by = "target_id") %>% write_tsv(file = "CAPte_trinnotate_genenames.tsv")

CAPte_trinnotate_genenames <- read_tsv("CAPte_trinnotate_genenames.tsv")
```

                           ###############################
                                DISEÑO EXPERIMENTAL
                          ################################
# DISEÑO EXPERIMENTAL
Amputacion. Los ejemplares fueron anestesiados con agua helada, se les amputo el tercio anterior o posterior del cuerpo con un bisturí y se los dejo en el medio para que regeneraran de 1 a 3 días. Fueron separados en tres lotes de 50 fragmentos anteriores y 50 fragmentos posteriores cada uno. Las muestras se agruparan segun los dias pasados luego de la amputacion (cada muestra contiene tanto el fragmento anterior como el posterior). Esto implica tres *grupos*:

| Grupos del analisis
|-----------------------------------|
| Fragmentos anteriores y           |
| posteriores                       |
|                                   |
| **D1**: 24 hs despues del corte   | 
| **D2**: 48 hs despues del corte   |
| **D3**: 72 hs despues del corte   | 

Extraccion y secuenciacion. Se extrajo el ARN total en tres muestras separadas segun el grupo, con las que posteriormente se armaron las bibliotecas para su secuenciacion

#ENSAMBLE: 
las 3 muestras fueron pooleados en un solo archivo fasta, y el transcriptoma de referencia *NAIco_v2_t1* se ensamblo usando Trinity v2.3.2 en un nodo único de 32 CPU con 64GB de RAM en el clúster de computadoras Mason de la Universidad de Indiana, Bloomington. Las secuencias codificantes candidato se predijeron utilizando Transdecoder v5.7.1 (http://transdecoder.github.io/). Los ensambles se anotaron usando Trinotate v4.0.2 (https://trinotate.github.io/), basadas en busquedas de blast+ contra la base de datos de las especies de referencia que habian sido blasteadas contra las bases de datos UniProt/Swissprot, y se les habia hecho escaneos HMMER contra la base de datos Pfam, y predicciones para peptidos señal y dominios transmembrana.
```{bash Trinity en cluster, eval = FALSE}
#!/bin/bash

#SBATCH -J Trinity_assembly_NAIco_v2_t1
#SBATCH -A r00190
#SBATCH -p general
#SBATCH -o Trinity_assembly_NAIco_v2_t1_%j.log
#SBATCH -e Trinity_assembly_NAIco_v2_t1_%j.err
#SBATCH --mail-type=ALL
#SBATCH --mail-user=ezattara@comahue-conicet.gob.ar
#SBATCH --nodes=1
#SBATCH --mem=128gb
#SBATCH --ntasks-per-node=16
#SBATCH --time=12:00:00

#load modules
module load trinityrnaseq/2.15.1

#set environmental variables
DATA=/N/u/ezattara/Quartz/slate/annelida/NAIco
WD=/N/u/ezattara/Quartz/scratch/NAIco_v2

# Add Trinity home dir to environment
export TRINITY_HOME=/N/soft/rhel8/trinityrnaseq/2.15.1

cd $WD

Trinity --seqType fq --max_memory 120G --samples_file $DATA/samples.tsv \
--CPU 16 --output  $WD/NAIco_v2_t1.trinity.out \
--trimmomatic

exit 0
```

#ALINEACION Y CONTEO DE READS 
La alineacion de los reads al transcriptoma de referencia de *NAIco_v2_t1* y la estimacion de la abundancia de transcriptos se llevo a cabo usando el script de perl `align_and_estimate_abundance.pl` y `abundance_estimates_to_matrix.pl` incluido en Trinity-v2.15.1, usando Bowtie2 como metodo de alineacion y RSEM como metodo de estimacion de abundancia. El alineamiento se hizo en un nodo unico de 14 CPU con y 16GB de RAM.

```{bash Trinity: Alignment Reference Bowtie Indexing, eval=FALSE}
/trinityrnaseq-Trinity-v2.15.1/util/align_and_estimate_abundance.pl --transcripts /mnt/c/Users/andy8/OneDrive/Desktop/TESIS/DATA/Nais_Mio/NAIco_v2/NAIco_v2_t1.trinity.out.transcripts.fasta \
	--est_method RSEM --aln_method bowtie2 --trinity_mode --prep_reference --thread_count 10 --output_dir /mnt/c/Users/andy8/OneDrive/Desktop/TESIS/DATA/Nais_Mio/NAIco_v2/GSF1048_RSEM.out
```
```{bash Estimacion abundancia reads D1, eval = FALSE} 
sudo /trinityrnaseq-Trinity-v2.15.1/util/align_and_estimate_abundance.pl --transcripts /mnt/c/Users/andy8/OneDrive/Desktop/TESIS/DATA/Nais_Mio/NAIco_v2/NAIco_v2_t1.trinity.out.transcripts.fasta --seqType fq --single /mnt/c/Users/andy8/OneDrive/Desktop/TESIS/DATA/Nais_Mio/NAIco_v2/NAIco_v2_t1.trinity.out/GSF1048-OT-NC-D1_S26_R1_001.qtrim.fq --est_method RSEM --aln_method bowtie2 --trinity_mode --output_dir /mnt/c/Users/andy8/OneDrive/Desktop/TESIS/DATA/Nais_Mio/NAIco_v2/GSF1048_RSEM.out/D1/ --thread_count 7
```
```{bash Estimacion abundancia reads D2, eval = FALSE}
sudo /trinityrnaseq-Trinity-v2.15.1/util/align_and_estimate_abundance.pl --transcripts /mnt/c/Users/andy8/OneDrive/Desktop/TESIS/DATA/Nais_Mio/NAIco_v2/NAIco_v2_t1.trinity.out.transcripts.fasta --seqType fq --single /mnt/c/Users/andy8/OneDrive/Desktop/TESIS/DATA/Nais_Mio/NAIco_v2/NAIco_v2_t1.trinity.out/GSF1048-OT-NC-D2_S27_R1_001.qtrim.fq --est_method RSEM --aln_method bowtie2 --trinity_mode --output_dir /mnt/c/Users/andy8/OneDrive/Desktop/TESIS/DATA/Nais_Mio/NAIco_v2/GSF1048_RSEM.out/D2/ --thread_count 7
```
```{bash Estimacion abundancia reads D3, eval = FALSE}
sudo /trinityrnaseq-Trinity-v2.15.1/util/align_and_estimate_abundance.pl --transcripts /mnt/c/Users/andy8/OneDrive/Desktop/TESIS/DATA/Nais_Mio/NAIco_v2/NAIco_v2_t1.trinity.out.transcripts.fasta --seqType fq --single /mnt/c/Users/andy8/OneDrive/Desktop/TESIS/DATA/Nais_Mio/NAIco_v2/NAIco_v2_t1.trinity.out/GSF1048-OT-NC-D3_S28_R1_001.qtrim.fq --est_method RSEM --aln_method bowtie2 --trinity_mode --output_dir /mnt/c/Users/andy8/OneDrive/Desktop/TESIS/DATA/Nais_Mio/NAIco_v2/GSF1048_RSEM.out/D3/ --thread_count 7
```

##matriz de conteos
```{bash trinity Preparacion matriz de conteos de transcriptos usando gen_to_trans de NAIco, eval = FALSE}
sudo /trinityrnaseq-Trinity-v2.15.1/util/abundance_estimates_to_matrix.pl \
--est_method RSEM \
--gene_trans_map none \
/mnt/c/Users/andy8/OneDrive/Desktop/TESIS/DATA/Nais_Mio/NAIco_v2/GSF1048_RSEM.out/D1/D1.isoforms.results \
/mnt/c/Users/andy8/OneDrive/Desktop/TESIS/DATA/Nais_Mio/NAIco_v2/GSF1048_RSEM.out/D2/D2.isoforms.results \
/mnt/c/Users/andy8/OneDrive/Desktop/TESIS/DATA/Nais_Mio/NAIco_v2/GSF1048_RSEM.out/D3/D3.isoforms.results
```
 
#ANALISIS DE EXPRESION DIFERENCIAL

                               ##         #edgeR#         ##
#EDGER                     
Para realizar el analisis de expresion diferencial entre los diferentes grupos, usamos el pipeline `classic` del paquete `edgeR2` de Bioconductor, tanto para el mapeo de los genes como para los analisis estadisticos.  Este modelo de aproximacion usa modelos lineales generalizados con distribucion binomial negativa (muestra una sobredispersion de los datos de los conteos), para probar la hippotesis nula de que **un contraste entre dos grupos de muestras no muestran expresion diferencial (LFC == 0)**. Este metodo provee un control mas estricto de la tasa de error que otros metodos basados en una distribucion binomial negativa (Robinson and Smyth 2008, 2007; McCarthy, Chen, and Smyth 2012). Si bien este pipeline esta pensado para analisis de expresion diferencial en experimentos con pocas replicas biologicas, permite fijar un valor de dispersion de los datos, lo que hace que pueda ser utilizado en escenarios de ausencia de replicas biologicas, aunque no es lo recomendable. 

##exploracion de los datos con `edgeR`
Preparacion del objeto DGEList para los analisis
```{r importar y ver la matriz de counts}
NAIco_cts <- read.table("RSEM.isoform.counts.matrix", header=T, row.names=1, com='')
str(NAIco_cts)
#ver el principio del objeto creado
head(NAIco_cts)
```

```{r DGEList}
diaPostAmp <- c("D1", "D2", "D3")
NAIco_DGEList <- DGEList(counts=NAIco_cts, group=diaPostAmp)
```

```{r primer filtrado y normalizacion}
#filtrar los que tengan suficientes counts en un numero minimo de muestras
keep <- filterByExpr(NAIco_DGEList)
table(keep)
NAIco_filt <- NAIco_DGEList[keep, , keep.lib.sizes=FALSE]

#Normalizo usando la media recortada de M-valores. Esto normaliza los datos por el tamaño efectivo de la biblioteca, pero no por la longitud de los fragmentos. 
NAIco_filt_TMM <- edgeR::calcNormFactors(NAIco_filt, method = "TMM")
```

obtener conteos por millon usando `cpm` de EdgeR, se debe volver a filtrar y calcular el tamaño de las bibliotecas nuevamente
```{r cpm}
NAIco_filt_TMM_cpm <- edgeR::cpm(NAIco_filt_TMM)
colSums(NAIco_filt_TMM_cpm)
```

Deben transformarse los counts a log2 para estabilizar la varianza
```{r log2}
NAIco_log2 <- edgeR::cpm(NAIco_filt_TMM_cpm, log=TRUE)
NAIco_log2.df <- as_tibble(NAIco_log2, rownames = "gene_id")
head(NAIco_log2.df)
str(NAIco_log2.df)
dim(NAIco_log2.df)
```

grafico distribucion log2 
```{r grafico la distribucion de log2cpm}
# pivotea los datos FILTRADOS para hacer una tabla compatible con tidyverse 
NAIco_log2.df.pivot <- pivot_longer(NAIco_log2.df, # datos a pivotear
                                           cols = 2:4, # nombres de las columnas que deben ser almacenadas como una variable UNICA
                                           names_to = "dias", # Nombre de esa nueva variable (columna)
                                           values_to = "expresion") # Nombre de la nueva variable (columna) que almacena todos los valores (datos)
head(NAIco_log2.df.pivot)
ggplot(NAIco_log2.df.pivot) +
  aes(x=dias, y=expresion, fill = dias) +
  geom_violin(trim = FALSE, show.legend = FALSE) +
  stat_summary(fun = "median", 
               geom = "point", 
               shape = 95, 
               size = 10, 
               color = "black", 
               show.legend = FALSE) +
  labs(y="Expresión log2", x = "dias post-amputacion",
       title="Log2 Conteos por Millón (CPM)",
       subtitle="Filtrados, no-normalizados",
       caption=paste0("produced on ", Sys.time())) +
  theme_bw()  +
  theme(axis.text.x = element_text(angle = 90, hjust = 1))
```

grafico MD individuales
perfiles de expresion de muestras individuales *correr en la consola*
```{r grafico MD}
#compara cada muestra a una biblioteca de referencia artificial construida del promedio de las otras muestras
head(NAIco_filt_TMM_cpm)
str(NAIco_filt_TMM_cpm)

#le pido 3 graficos en una sola fila
par(mfrow = c(1, 3))

plotMD(NAIco_filt_TMM_cpm, column="D1")
abline(h=0, col="red", lty=2, lwd=2)

plotMD(NAIco_filt_TMM_cpm, column="D2")
abline(h=0, col="red", lty=2, lwd=2)

plotMD(NAIco_filt_TMM_cpm, column="D3")
abline(h=0, col="red", lty=2, lwd=2)
```

#DGE *CLASICA* DE `edgeR`
establecer la dispersion. 0.1 suele ser un valor tipico para la BCV (coeficiente de variacion biologica) cuando se trata de organismos geneticamente identicos
La funcion `ExactTest` del paquete realiza un contraste D1 vs D2 con la direccion D2-D1, por lo que valores de logFC + corresponden a genes expresados diferencialmente en el D2 y los valores de logFC - corresponden a genes expresados diferencialmente en el D1
```{r defino dispersion y hago comparasiones pareadas}
bcv <- 0.1
#genero objeto DGEList
NAIco_filt_TMM_cpmDGE <- DGEList(counts=NAIco_filt_TMM_cpm, group=diaPostAmp)
#REalizo las comparasiones pareadas. los exactTest de Robinson y Smyth, son un metodo estadistico que hace comparaciones de medias, sumiendo una distribucion binomial negativa de los conteos
et_1.2 <- exactTest(NAIco_filt_TMM_cpmDGE, dispersion=bcv^2,  pair=c("D1","D2"))
et_1.3 <- exactTest(NAIco_filt_TMM_cpmDGE, dispersion=bcv^2,  pair=c("D1","D3"))
et_2.3 <- exactTest(NAIco_filt_TMM_cpmDGE, dispersion=bcv^2,  pair=c("D2","D3"))

#resumenes de cada uno
summary(decideTests(et_1.2))
#D2-D1
#Down     107
#NotSig 22445
#Up        45
summary(decideTests(et_1.3))
#D3-D1
#Down     271
#NotSig 22120
#Up       206
summary(decideTests(et_2.3))
#D3-D2
#Down      63
#NotSig 22473
#Up        61

#extraer los resultados (FDR: False Discovery Rate)
res_1.2 <- topTags(et_1.2, n = Inf, adjust.method = "BH", sort.by = "PValue", p.value = 0.05)$table
res_1.3 <- topTags(et_1.3, n = Inf, adjust.method = "BH", sort.by = "PValue", p.value = 0.05)$table
res_2.3 <- topTags(et_2.3, n = Inf, adjust.method = "BH", sort.by = "PValue", p.value = 0.05)$table

#agrupo los resultados en una tabla
ED_res_tot <- rbind(res_1.2 %>% mutate(test = "D1-D2"), 
      res_1.3 %>% mutate(test = "D1-D3"),
      res_2.3 %>% mutate(test = "D2-D3"))
ED_res_tot <- as_tibble(ED_res_tot , rownames = "gene_id")
head(ED_res_tot)

#busco los 20 con mayor lo2foldchange
get_top_tags <- function(res_tot, n = 20) {
  res_tot %>%
    filter(PValue <= 0.05) %>%
    group_by(test) %>%
    arrange(desc(logFC)) %>%
    slice_head(n = n) %>%
    bind_rows(
      res_tot %>%
        filter(PValue <= 0.05) %>%
        group_by(test) %>%
        arrange(logFC) %>%
        slice_head(n = n)
    ) %>%
    ungroup()
}

# Aplicar la función a tu tabla res_tot
top_tags <- get_top_tags(ED_res_tot, n = 20)

# Mostrar los resultados
print(top_tags)
```

##volcano plot
hago un grafico de volcan con aquellos features que, significativamente, se transcriben mas o menos en un dia que en el otro
```{r volcano plot}

volc_res_tib <- rbind(res_1.2 %>% mutate(test = "D1-D2"), 
      res_1.3 %>% mutate(test = "D1-D3"),
      res_2.3 %>% mutate(test = "D2-D3")) %>% dplyr::select(logFC,PValue,test)

g_volc_res <-
  ggplot(volc_res_tib%>% filter(PValue>=0.05)) +
  aes(y=-log10(PValue), x=logFC) +
  geom_point(size=2, colour = "darkgrey", alpha=.2)+ theme_minimal() +
  labs(title="Volcano Plot", x="Log2 Fold Change", y="-Log10 P-value") +
  xlim (-10,10) + ylim(0,30)+ 
  geom_point(data=volc_res_tib %>% filter(PValue<0.05), aes(colour = ifelse(logFC > 0, "red", "blue")), 
              alpha=.2)  +
  facet_wrap(~test,  ncol = 3) +
  theme_bw() #minimal-classic-void-test-dark-light-linedraw-gray

g_volc_res

interactive_plot <- ggplotly(g_volc_res, tooltip = "text")
interactive_plot
```

##anotacion tabla final
join de la tabla de resultados a las anotaciones

```{r join a Capitella}
#primero elimino el sufijo .p1 de la columna `gene_id`
nai_to_cap_table_sinP <- nai_to_cap_table
nai_to_cap_table_sinP $gene_id <- gsub("\\.p1$", "", nai_to_cap_table_sinP$gene_id)
# Check the result
head(nai_to_cap_table_sinP)

head(ED_res_tot)
cap_join_E <- inner_join(nai_to_cap_table_sinP , ED_res_tot, by = "gene_id", ) %>%
  dplyr::select(gene_id, target_id, logFC, PValue, FDR, test, evalue)

length(unique(cap_join_E$gene_id))#252
```

```{r join a las anotaciones}
#arreglo los nombres en la columna `target_id` de `CAPte_trinnotate_genenames` para que coincidan con el formato en `cap_join_E`
CAPte_trinnotate_genenames$target_id <- gsub(".*_(\\w+\\.\\d+)_.*", "\\1", CAPte_trinnotate_genenames$target_id)
head(CAPte_trinnotate_genenames)

annot_join_E <- inner_join(CAPte_trinnotate_genenames, cap_join_E, by = "target_id", suffix = c(".B", ".Vs")) %>%
  dplyr::select(gene_id, target_id, name, uniprot_name, gene_ontology_BLASTP, logFC, PValue, FDR, test, evalue.B, evalue.Vs)
head(annot_join_E)
#annot_join_E = 222,663 entradas
```

`r length(unique(annot_join_E$gene_id))` elmentos de Nais alinearon a diferentes genes de Capitella `r length(unique(annot_join_E$target_id))` que resultan isoformas de solo `r length(unique(annot_join_E$name))` proteinas

LIMPIEZA DE LA TABLA `annot_join_E`
```{r}
#Remuevo entradas duplicadas
#annot_join_E = 222,663 entradas
annot_join_E <- annot_join_E[!duplicated(annot_join_E),]

#Veo si quedan duplicados (debe devolver TRUE)
length(unique(annot_join_E$gene_id))==length(annot_join_E$gene_id)#FALSE
#length(unique(annot_join_E$target_id))==length(annot_join_E$target_id)#FALSE
#length(unique(annot_join_E$name))==length(annot_join_E$name)#FALSE

#quedan duplicados, intentamos de nuevo
annot_join_E <- annot_join_E %>%
  distinct(across(c(gene_id)), .keep_all = TRUE)
#annot_join_E = 252 obs.

#Veo si quedan duplicados (debe devolver TRUE)
length(unique(annot_join_E$gene_id))==length(annot_join_E$gene_id)#TRUE

write_tsv(annot_join_E, file = "annot_join_E.tsv")
write.csv(annot_join_E, file = "annot_join_E_2.csv", row.names = FALSE)
```

#NOISEQ

                                  #####NOIseq#####
                              
Este paquete de Bioconductor, disponible en `https://git.bioconductor.org/packages/NOISeq` fue desarrollado especificamente para el analisis de expresion diferencial de data sets con replicados tecnicos o sin replicados como son los organismos clonales en este caso. Usa metodos que se adaptan a los datos y son no parametricos, por lo que no se hacen supuestos sobre la distribucion de los datos y los analisis de expresion diferencial pueden realizarse tanto con los read crudos o con sets de datos que fueron previamente normalizados o transformados. #Tarazona S et. al. (2011)#Tarazona S, et.al. (2015)

#Exploracion de los datos con 'NOISeq' 
Cargo todos los datos necesarios. NOISeq requiere un dataframe o matriz de counts para todos los tratamientos, uno de factores (con todos los niveles del factor tratamiento) y una de largos de los fragmentos (en otros casos se reqieren mas datos)

```{r imput datos, , eval = FALSE}
conteos <- read.table("RSEM.isoform.counts.matrix", header=T, row.names=1, com='')
head(conteos)

factor <- data.frame(DiasPostAmp = c("D1", "D2", "D3"))
factor$DiasPostAmp <- as.factor(factor$DiasPostAmp)
head(factor)

#los largos requieren algo de preparacion
largosD1 <- read.table("D1.largos.results", header = TRUE, row.names=1, com='')
head(largosD1)
str(largosD1)
largosD1 <- as_tibble(largosD1, rownames = "fragmID")
largosD2 <- read.table("D2.largos.results", header = TRUE, row.names=1, com='')
largosD2 <- as_tibble(largosD2, rownames = "fragmID")
largosD3 <- read.table("D3.largos.results", header = TRUE, row.names=1, com='')
largosD3 <- as_tibble(largosD3, rownames = "fragmID")

largosBIND <- rbind(largosD1, largosD2, largosD3)
head(largosBIND)

largos=largosBIND[, -2]
largos=largos[, -3]
largos=largos[, -3]
largos=largos[, -3]
largos=largos[, -3]
largos=largos[, -3]
head(largos)

largos <- largos %>%
  group_by(fragmID) %>%
  summarise(across(everything(), ~ unique(.)))

largosdf <- as.data.frame(largos)
head(largosdf)

#genero el objeto `NOISeq` (de clase eSet de Biobase) a partir de mis datos cargados
NAIco_datos <- readData(data = conteos, factors = factor)
head(NAIco_datos)
print(NAIco_datos)
NAIco_datos

NAIco_datos <- addData(NAIco_datos, length = largosdf)#agregue los largos despues y funciono, esta mal el formato que pide en el instructivo, tiene que ser un df con los nombres de fragmentos como observaciones tambien, no como nombre de columnas
```

GRAFICO de saturacion
```{r profundida de secuenciacion y cuantificacion de expresion}
datos_sat = dat(NAIco_datos, k = 0, ndepth = 7, type = "saturation")
explo.plot(datos_sat, toplot = 1, samples = 1:3, yleftlim = NULL, yrightlim = NULL)
```
GRAFICO de distribucion
```{r distribucion de conteos por muestra}
datos_Cdist = dat(NAIco_datos, factor = NULL, type = "countsbio")
explo.plot(datos_Cdist, toplot = 1, samples = 1:3, plottype = "boxplot")
```
GRAFICO de sensibilidad
```{r grafico de sensibilidad}
#las feature con bajos counts son menos confiables, estos graficos ayudan a decidir el numbral del numero de count para filtrar luego
explo.plot(datos_Cdist, toplot = 1, samples = NULL, plottype = "barplot")
# elijo >2
```
GRAFICO sesgo de secuenciacion
```{r deteccion de sesgo de secuenciacion}
#sesgo por el largo. El grafico nuestra la relacion entre el largo del transcripto o gen y sus valores de expresion. pvalor significativo y R2 > 70% la expresion depende del largo, se debe aplicar normalizacion x el largo
datos_lar = dat(NAIco_datos, factor = "DiasPostAmp", type = "lengthbias")
explo.plot(datos_lar, samples = NULL, toplot = "global")
#D1: P=< 2.2e-16  / R2=0.9859
#D2: P=< 2.2e-16  / R2=0.9909
#D3: P=< 2.2e-16 / R2=0.9927
###deberia normalizar segun el largo de los fragmentos!
```

reporte final (pre normalizacion y filtrado)
```{r reporte final}
#para comparar con el que hacemos luego de la normalizacion de los datos
QCreport(NAIco_datos, samples = c("D1", "D2"), factor = NULL, norm = FALSE)#devuelve="Diagnostic test: FAILED. Normalization is required to correct this bias." null device 1 
QCreport(NAIco_datos, samples = c("D1", "D3"), factor = NULL, norm = FALSE)#devuelve="Diagnostic test: FAILED. Normalization is required to correct this bias." null device 1
QCreport(NAIco_datos, samples = c("D2", "D3"), factor = NULL, norm = FALSE)#devuelve="Diagnostic test: FAILED. Normalization is required to correct this bias." null device 1
```

##filtrado y normalizacion de los datos para eliminar sesgos y aumentar la comparabilidad entre las muestras

##filtrado de datos con conteos bajos
```{r filtrado CPM}
conteosFILT = filtered.data(conteos, factor = factor$DiasPostAmp, norm = FALSE, depth = NULL, method = 1, cv.cutoff = 100, cpm = 5, p.adj = "fdr")#quedan 26153

```
```{r Normalizacion TMM, con agregado de normalizacion por largo}
NAIco_datos_FILT <- readData(data = conteosFILT, factors = factor)
head(NAIco_datos_FILT)
#extraigo la matriz de conteos para normalizarla
expr_matrix <- assayData(NAIco_datos_FILT)$exprs
#normalizo
expr_matrix_norm = tmm(expr_matrix, long = 1000, lc = 0)
#vuelvo a armar el eSet
NAIco_datos_FILT_TMM <- ExpressionSet(
  assayData = expr_matrix_norm,
  phenoData = phenoData(NAIco_datos_FILT),
  featureData = featureData(NAIco_datos_FILT)
)
head(NAIco_datos_FILT_TMM[, 1:3])
```

vuelvo a probar los graficos luego de normalizacion y filtrado
```{r}
#primero hago de nuevo el objeto NOISeq
#genero el objeto `NOISeq` (de clase eSet de Biobase) a partir de mis datos filtrados y normalizados. Esta vez sin los largos porque no van a coincidir
NAIco_datos_FILT_TMM <- readData(data = conteosFILT, factors = factor)
head(NAIco_datos_FILT_TMM)

#distribucion conteos por muestra
FILTTMM_Cdist = dat(NAIco_datos_FILT_TMM, factor = NULL, type = "countsbio")
explo.plot(FILTTMM_Cdist, toplot = 1, samples = 1:3, plottype = "boxplot")

#sensibilidad bajos counts
FILTTMM_sens = dat(NAIco_datos_FILT_TMM, factor = NULL, type = "countsbio")
explo.plot(FILTTMM_sens, toplot = 1, samples = NULL, plottype = "barplot")
```

##reporte final (post normalizacion y filtrado)
```{r reporte final de control de calidad}
#lo vuelvo a hacer con la normalizacion y filtrado
QCreport(NAIco_datos_FILT_TMM, samples = c("D1", "D2"), factor = NULL, norm = TRUE)#devuelve="Diagnostic test: PASSED." 
QCreport(NAIco_datos_FILT_TMM, samples = c("D1", "D3"), factor = NULL, norm = TRUE)#devuelve="Diagnostic test: PASSED."
QCreport(NAIco_datos_FILT_TMM, samples = c("D2", "D3"), factor = NULL, norm = TRUE)#devuelve="Diagnostic test: PASSED."
```

#DGE *NOISeq-sim* DE 'NOISeq'
ANALISIS DE EXPRESION DIFERENCIAL USANDO LA APROXIMACION NO PARAMETRICA `NOISeq-sim` del paquete *NOISeq*
Cuando no hay replicados (ni biologicos ni tecnicos) esta aproximacion toma los parametros norm=n;k=NULL;nss=>=5;pnr=0.2;v=0.02, si se utilizan los counts ya normalizados.(NAIco_datos_FILTTMM) 
M=la relacion log2 entre las dos condiciones comparadas
D=diferencia entre las dos condiciones comparadas
k=valor por el que reemplaza los valores 0
se considera que un feature tiene expresion diferencial si sus valores M y D son mayores que en el caso de ruido. Lo calcula como probabilidad, una probabilidad de 4:1 es equivalente a q=Pr(expresion diferencial)=0.8 y significa q ese feature es 4 veces mas probable q este diferencialmente expresado a que no lo este. NOISeq-sim, particularmente, simula replicados tecnicos para calcular esta probabilidad porque los datos no los tiene.  
La funcion `noiseq` del paquete realiza un contraste D2 vs D1 (especificado asi para que coincida con los resultados de EdgeR) con la direccion D2-D1, por lo que valores de M (logFC) + corresponden a genes expresados diferencialmente en el D2 y los valores de M (logFC) - corresponden a genes expresados diferencialmente en el D1

```{r analisis estadistico de probabilidad de expresion diferencial}
#en estos tests, cuanto mas alta es la prob, mas chances hay de que la diferencia en expresion sea por el tratamiento
NOI_res_1.2 <- noiseq(NAIco_datos_FILT_TMM, factor = "DiasPostAmp", conditions = c("D2","D1"), k = NULL, norm = "n", pnr = 0.2, nss = 5, v = 0.02, lc = 1, replicates = "no")
slotNames(NOI_res_1.2)
head(slot(NOI_res_1.2, "results"))

NOI_res_1.3 <- noiseq(NAIco_datos_FILT_TMM, factor = "DiasPostAmp", conditions = c("D3","D1"), k = NULL, norm = "n", pnr = 0.2, nss = 5, v = 0.02, lc = 1, replicates = "no")
head(slot(NOI_res_1.3, "results"))

NOI_res_2.3 <- noiseq(NAIco_datos_FILT_TMM, factor = "DiasPostAmp", conditions = c("D3","D2"), k = NULL, norm = "n", pnr = 0.2, nss = 5, v = 0.02, lc = 1, replicates = "no")
head(slot(NOI_res_2.3, "results"))
```

```{r seleccion de los objetos diferencialmente expresados segun umbral *q*}
#q no es 1-p-valor. se deben usar valores alrededor de 0.8 (0.9 si no hay replicados)
NOI_res_deg_1.2 = degenes(NOI_res_1.2, q = 0.99, M = NULL)#541 differentially expressed features
mayores_0 <- sum(NOI_res_deg_1.2$M > 0)
print(mayores_0)#150

NOI_res_deg_1.3 = degenes(NOI_res_1.3, q = 0.99, M = NULL)#1063 differentially expressed features
mayores_0 <- sum(NOI_res_deg_1.3$M > 0)
print(mayores_0)#276

NOI_res_deg_2.3 = degenes(NOI_res_2.3, q = 0.99, M = NULL)#490 differentially expressed features
mayores_0 <- sum(NOI_res_deg_2.3$M > 0)
print(mayores_0)#202

```
```{r unifico los 3 resultados}
# Eliminar las dos primeras columnas usando dplyr
NOI_res_deg_1.2 <- NOI_res_deg_1.2[, -c(1, 2)]
NOI_res_deg_1.3 <- NOI_res_deg_1.3[, -c(1, 2)]
NOI_res_deg_2.3 <- NOI_res_deg_2.3[, -c(1, 2)]
#unifico resultados de NOISeq en una sola tabla
NOI_res_tot <- rbind(NOI_res_deg_1.2 %>% mutate(test = "D1-D2"), 
      NOI_res_deg_1.3 %>% mutate(test = "D1-D3"),
      NOI_res_deg_2.3 %>% mutate(test = "D2-D3"))
NOI_res_tot <- as_tibble(NOI_res_tot , rownames = "gene_id")
head(NOI_res_tot)
```

##expresion promedio
grafico los resultados (los genes diferencialmente expresados entre una condicion y la otra estan resaltados en rojo) grafico por defecto del paquete
```{r grafico DE, de expresion promedio}
DE.plot(NOI_res_1.2, q = 0.99, graphic = "expr", log.scale = TRUE, col = "snow3")#541
DE.plot(NOI_res_1.3, q = 0.99, graphic = "expr", log.scale = TRUE, col = "snow3")#1063
DE.plot(NOI_res_2.3, q = 0.99, graphic = "expr", log.scale = TRUE, col = "snow3")#490
```
##volcano plot
```{r, "IN=NOI_res_1.2 y otros"}
#paso los resultados a un .tib
tab_NOI_res_1.2 <- NOI_res_1.2@results
tab_NOI_res_1.2 <- tab_NOI_res_1.2[[1]]
tab_NOI_res_1.3 <- NOI_res_1.3@results
tab_NOI_res_1.3 <- tab_NOI_res_1.3[[1]]
tab_NOI_res_2.3 <- NOI_res_2.3@results
tab_NOI_res_2.3 <- tab_NOI_res_2.3[[1]]

# Eliminar las columnas de mas usando dplyr
NOI_res_1.2.volc <- tab_NOI_res_1.2[, -c(1, 2, 4, 6)]
NOI_res_1.3.volc <- tab_NOI_res_1.3[, -c(1, 2, 4, 6)]
NOI_res_2.3.volc <- tab_NOI_res_2.3[, -c(1, 2, 4, 6)]

#paso los nombres de filas a una columna "gene_id"
NOI_res_1.2.volc <- rownames_to_column(NOI_res_1.2.volc, var = "gene_id")
NOI_res_1.3.volc <- rownames_to_column(NOI_res_1.3.volc, var = "gene_id")
NOI_res_2.3.volc <- rownames_to_column(NOI_res_2.3.volc, var = "gene_id")

# elimino los gene_id repetidos
NOI_res_1.2.volc <- NOI_res_1.2.volc %>% 
  dplyr::distinct(gene_id, .keep_all = TRUE)
NOI_res_1.3.volc <- NOI_res_1.3.volc %>% 
  dplyr::distinct(gene_id, .keep_all = TRUE)
NOI_res_2.3.volc <- NOI_res_2.3.volc %>% 
  dplyr::distinct(gene_id, .keep_all = TRUE)

#unifico resultados de NOISeq en una sola tabla
NOI_res_tot_volc <- rbind(NOI_res_1.2.volc %>% mutate(test = "D1-D2"), 
      NOI_res_1.3.volc %>% mutate(test = "D1-D3"),
      NOI_res_2.3.volc %>% mutate(test = "D2-D3"))
```

```{r, volcano plot con "NOI_res_tot"}

g_NOI_res_tot_volc <-
  ggplot(NOI_res_tot_volc) +
  aes(y=prob, x=M) +
  geom_point(data = NOI_res_tot_volc, aes(x = M, y = prob), colour = "darkgrey", alpha=.2, size=2)+ theme_minimal() +
  labs(x="M = Log2 Fold Change", y="Probabilidad") +
  xlim (-10,10) + ylim(0.97,1)+ 
  geom_point(data=NOI_res_tot_volc %>% filter(prob > 0.99), aes(x = M, y = prob, colour = ifelse(M > 0, "red", "blue")), 
              alpha=.2)  +
  facet_wrap(~test,  ncol = 3) +
  theme_bw()

g_NOI_res_tot_volc
```

##anotacion tabla final
join de la tabla de resultados a las anotaciones

```{r join a Capitella}
#primero elimino el sufijo .p1 de la columna `gene_id`
nai_to_cap_table_sinP <- nai_to_cap_table
nai_to_cap_table_sinP $gene_id <- gsub("\\.p1$", "", nai_to_cap_table_sinP$gene_id)
# chequeo el resultado
head(nai_to_cap_table_sinP)

head(NOI_res_tot)
cap_join_N <- inner_join(nai_to_cap_table_sinP , NOI_res_tot, by = "gene_id", ) %>%
  dplyr::select(gene_id, target_id, M, prob, test, evalue)

length(unique(cap_join_N$gene_id))#3963
```

```{r join a las anotaciones}
#arreglo los nombres en la columna `target_id` de `CAPte_trinnotate_genenames` para que coincidan con el formato en `cap_join_N`
CAPte_trinnotate_genenames$target_id <- gsub(".*_(\\w+\\.\\d+)_.*", "\\1", CAPte_trinnotate_genenames$target_id)
head(CAPte_trinnotate_genenames)

annot_join_N <- inner_join(CAPte_trinnotate_genenames, cap_join_N, by = "target_id", suffix = c(".B", ".Vs")) %>%
  dplyr::select(gene_id, target_id, name, uniprot_name, M, prob, test, evalue.B, evalue.Vs)
head(annot_join_N)
#annot_join_N = 351.707 entradas
```

`r length(unique(annot_join_N$gene_id))` elmentos de Nais alinearon a diferentes genes de Capitella `r length(unique(annot_join_N$target_id))` que resultan isoformas de solo `r length(unique(annot_join_N$name))` proteinas

LIMPIEZA DE LA TABLA `annot_join_N`
```{r}
#Remuevo entradas duplicadas
#annot_join_N = 1,234,491 entradas
annot_join_N <- annot_join_N[!duplicated(annot_join_N),]

#Veo si quedan duplicados (debe devolver TRUE)
length(unique(annot_join_N$gene_id))==length(annot_join_N$gene_id)#FALSE
#length(unique(annot_join_N$target_id))==length(annot_join_N$target_id)#FALSE
#length(unique(annot_join_N$name))==length(annot_join_N$name)#FALSE

#quedan duplicados, intentamos de nuevo
annot_join_N <- annot_join_N %>%
  distinct(across(c(gene_id)), .keep_all = TRUE)
#annot_join_N = 978 obs.

#Veo si quedan duplicados (debe devolver TRUE)
length(unique(annot_join_N_3$gene_id))==length(annot_join_N_3$gene_id)#TRUE

write_tsv(annot_join_N, file = "annot_join_N.tsv")
```

#JOIN-AMBOS resultados de analisis
```{r Join}
#de EdgeR es `ED_res_tot` 484
#de NOISeq es `NOI_res_tot` 2094

#Ahora si el full_join
ED.NOI_join <- full_join(ED_res_tot, NOI_res_tot, by = "gene_id", suffix = c(".E", ".N"), keep = T)
class(ED.NOI_join)#2130 obs
```
#DIFERENCIAS AMBOS ANALISIS

##antes annot
```{r}
#E = 484
#N = 2094
iguales1 <- intersect(ED_res_tot$gene_id, NOI_res_tot$gene_id)
# Contar cuántos valores comunes hay
iguales1.conteo <- length(iguales1)
# Mostrar el resultado
print(iguales1.conteo)#114

solo_E1 <- setdiff(ED_res_tot$gene_id, NOI_res_tot$gene_id)
solo_N1 <- setdiff(NOI_res_tot$gene_id,ED_res_tot$gene_id)
num_solo_E1 <- length(solo_E1)
num_solo_N1 <- length(solo_N1)

print(paste("Valores solo en E:", num_solo_E1))#52
print(paste("Valores solo en N:", num_solo_N1))#430
```

##diagrama de venn de los GDE detectados con cada paquete
```{r}
#genero las listas con los id de cada analisis
edgeR <- as.character(annot_join_E_2$gene_id)
NOISeq <- as.character(annot_join_N_3$gene_id)

x <- list(edgeR, NOISeq)
  
#parametros del grafico
venn.plot <- venn.diagram(
  x,
  filename = NULL, # Para mostrar el diagrama en la ventana gráfica
  col = "transparent",
  fill = c("brown2", "cornsilk4"),
  alpha = 0.5,
  margin = 0.1,
  cex = 2,
  cat.cex = 2,
  cat.col = c("black", "black"),
  category.names = c("edgeR", "NOISeq")) # Especificar los nombres de las categorías
  
#mostrar grafico 
grid.newpage()
grid.draw(venn.plot)
```

##despues annot
```{r}
#E = 166
#N = 544
iguales <- intersect(annot_join_E$gene_id, annot_join_N$gene_id)
# Contar cuántos valores comunes hay
iguales.conteo <- length(iguales)
# Mostrar el resultado
print(iguales.conteo)#235

solo_E <- setdiff(annot_join_E$gene_id, annot_join_N$gene_id)
solo_N <- setdiff(annot_join_N$gene_id,annot_join_E$gene_id)
num_solo_E <- length(solo_E)
num_solo_N <- length(solo_N)

print(paste("Valores solo en E:", num_solo_E))#17
print(paste("Valores solo en N:", num_solo_N))#743
```
##diagrama de venn de los GDE detectados con cada paquete
```{r}
#genero las listas con los id de cada analisis
edgeR <- as.character(annot_join_E$gene_id)
NOISeq <- as.character(annot_join_N$gene_id)

x <- list(edgeR, NOISeq)
  
#parametros del grafico
venn.plot <- venn.diagram(
  x,
  filename = NULL, # Para mostrar el diagrama en la ventana gráfica
  col = "transparent",
  fill = c("brown2", "cornsilk4"),
  alpha = 0.5,
  margin = 0.1,
  cex = 2,
  cat.cex = 2,
  cat.col = c("black", "black"),
  category.names = c("edgeR", "NOISeq")) # Especificar los nombres de las categorías
  
#mostrar grafico 
grid.newpage()
grid.draw(venn.plot)
```

# CORRESPONDENCIA ENTRE LOS PARAMETROS USADOS
quiero probar la correspondencia entre los parametros usados por las dos aprocciomaciones, para comprobar la comparabilidad
###LFCvsM
```{r grafico de correlacion comun}
ggplot(ED.NOI_join, aes(x = logFC, y = M)) +
  geom_point() +  # Añadir puntos
  geom_smooth(method = "lm", col = "cyan4") +  # Añadir línea de regresión
  stat_poly_eq(aes(label = paste(after_stat(eq.label), ..rr.label.., sep = "~~~")),
               label.x.npc = "left", label.y.npc = 0.9,
               formula = y ~ x, parse = TRUE) +  # Añadir ecuación y R²
  labs(title = "Gráfico de Correlación entre logFC y M",
       x = "logFC",
       y = "M") +
  theme_minimal()  # Usar un tema minimalista
```
###P-VALORvsQ
```{r grafico de correlacion comun}
ggplot(ED.NOI_join, aes(x = PValue, y = prob)) +
  geom_point() +  # Añadir puntos
  geom_smooth(method = "lm", col = "cyan4") +  # Añadir línea de regresión
  stat_poly_eq(aes(label = paste(after_stat(eq.label), ..rr.label.., sep = "~~~")),
               label.x.npc = "left", label.y.npc = 0.9,
               formula = y ~ x, parse = TRUE) +  # Añadir ecuación y R²
  labs(title = "Gráfico de Correlación entre P-valor y probabilidad",
       x = "PValue",
       y = "prob=q") +
  theme_minimal()  # Usar un tema minimalista
```
Algunos graficos de todas las columnas juntas
```{r grafico de correlacion `ggpairs`} 
ggpairs(ED.NOI_join, columns=c("logFC", "M", "PValue", "prob"))
#en la parte inferior izq. estan los grafico de correlacion y en la superior der. los valores de R2 / Estrellitas son valores de significancia
```

```{r grafico de correlacion `corrplot`}
# Seleccionar las columnas 2 a 5 y 8 a 11
selected_columns <- ED.NOI_join[, c(2,4,8,9,10)]

# Calcular la matriz de correlación
cor_matrix <- cor(selected_columns, use = "pairwise.complete.obs")

# Reemplazar valores NA/NaN/Inf con 0 
cor_matrix[is.na(cor_matrix)] <- 0
cor_matrix[is.infinite(cor_matrix)] <- 0

# Graficar la matriz de correlación
corrplot(corr = cor_matrix, order = "hclust")
```

##RIGHT-JOIN RESULTADOS
```{r Join}
#de EdgeR es `ED_res_tot`
#de NOISeq es `NOI_res_tot`

#Right_join de resultados mediante ambos paquetes
ED.NOI_Rjoin <- right_join(ED_res_tot, NOI_res_tot, by = "gene_id", suffix = c(".E", ".N"), keep = F)
class(ED.NOI_Rjoin)#2094 obs
```
##INNER_JOIN con las bases de datos de referencia
```{r join a Capitella}
#primero elimino el sufijo .p1 de la columna `gene_id`
nai_to_cap_table_sinP <- nai_to_cap_table
nai_to_cap_table_sinP $gene_id <- gsub("\\.p1$", "", nai_to_cap_table_sinP$gene_id)
# Check the result
head(nai_to_cap_table_sinP )

primer_join <- inner_join(nai_to_cap_table_sinP , ED.NOI_Rjoin, by = "gene_id", ) %>%
  dplyr::select(gene_id, target_id, logFC, PValue, FDR, test.E, test.N, M, prob, evalue)

length(unique(primer_join$gene_id))#3963
```

##INNER_JOIN a las anotaciones
```{r join a las anotaciones}
#arreglo los nombres en la columna `target_id` de `CAPte_trinnotate_genenames` para que coincidan con el formato en `primer_join`
CAPte_trinnotate_genenames$target_id <- gsub(".*_(\\w+\\.\\d+)_.*", "\\1", CAPte_trinnotate_genenames$target_id)
head(CAPte_trinnotate_genenames)

total_join <- inner_join(CAPte_trinnotate_genenames, primer_join, by = "target_id", suffix = c(".B", ".Vs")) %>%
  dplyr::select(gene_id, target_id, name, uniprot_name, logFC, PValue, FDR, test.E, test.N, M, prob, evalue.B, evalue.Vs)
head(total_join )

write_tsv(total_join, file = "total_join.tsv")
```

`r length(unique(total_join$gene_id))` elmentos de Nais alinearon a diferentes genes de Capitella `r length(unique(total_join$target_id))` que resultan isoformas de solo `r length(unique(total_join$name))` proteinas

##limpieza de la tabla `total_join`
```{r}
#Remuevo entradas duplicadas
#total_join = 1.234.491 entradas
total_join <- total_join %>%
  distinct(across(c(gene_id, target_id, name)), .keep_all = TRUE)
#total_join = 14.930 entradas

#Veo si quedan duplicados (debe devolver TRUE)
length(unique(total_join$gene_id))==length(total_join$gene_id)#FALSE
length(unique(total_join$target_id))==length(total_join$target_id)#FALSE
length(unique(total_join$name))==length(total_join$name)#FALSE

#Aun quedan, pruebo de nuevo con lo siguiente
total_join_2 <- total_join %>%
  distinct(across(c(target_id)), .keep_all = TRUE)#14930
total_join_3 <- total_join_2 %>%
  distinct(across(c(name)), .keep_all = TRUE)#3608
total_join_4 <- total_join_3 %>%
  distinct(across(c(gene_id)), .keep_all = TRUE)#1911
#total_join_2 = 14.930 entradas
#total_join_3 = 3608 entradas
#total_join_4 = 1911 entradas

#Ahora si ya eliminamos todos los duplicados
length(unique(total_join_4$gene_id))==length(total_join_4$gene_id)#TRUE
length(unique(total_join_4$target_id))==length(total_join_4$target_id)#TRUE
length(unique(total_join_4$name))==length(total_join_4$name)#TRUE
```

#NIVELES EXPRESION GENES CANDIDATO CON ISOFORMAS
Este analisis lo hago porque quiero ver el patron de expresion de las diferentes isoformas que aparecieron
```{r preparo el listado, eval = FALSE}
#necesito el archivo de counts normalizado *NAIco_datos_FILTTMM*
conteos_tib <- as_tibble(NAIco_datos_FILTTMM, rownames = "gene_id")
head(conteos_tib)

#tambien necesito una tabla con los gene_id, protein_name, gene_name
expresion <- read_excel("expresion.xlsx")

#Right-join
expr_Rjoin <- right_join(conteos_tib, expresion, by = "gene_id", keep = F)
head(expr_Rjoin)

```
##Genes con isoformas NEURO
```{r gen FAS2}
gen_FAS2 <- c("TRINITY_DN7028_c0_g1_i2", "TRINITY_DN9603_c0_g1_i1")
expr_FAS2 <- conteos_tib[conteos_tib$gene_id %in% gen_FAS2, ]

# Convertir el data frame a formato largo para ggplot2 
expresion_FAS2_largo <- reshape2::melt(expr_FAS2, id.vars = "gene_id", variable.name = "Dia", value.name = "Expresion")

ggplot(expresion_FAS2_largo, aes(x = Dia, y = Expresion, color = gene_id, group = gene_id)) + geom_line(size = 1.5) + geom_point() + labs(title = "FAS2", x = "Día post amputación", y = "Nivel de expresión relativa") + theme_minimal() + 
  theme(legend.position = "none", plot.title = element_text(hjust = 0.5))
```
```{r gen CTRO}
gen_CTRO <- c("TRINITY_DN3642_c0_g1_i1", "TRINITY_DN3642_c0_g1_i2", "TRINITY_DN7827_c0_g1_i10")
expr_CTRO <- conteos_tib[conteos_tib$gene_id %in% gen_CTRO, ]

# Convertir el data frame a formato largo para ggplot2 
expresion_CTRO_largo <- reshape2::melt(expr_CTRO, id.vars = "gene_id", variable.name = "Dia", value.name = "Expresion")

ggplot(expresion_CTRO_largo, aes(x = Dia, y = Expresion, color = gene_id, group = gene_id)) + geom_line(size = 1.5) + geom_point() + labs(title = "CTRO", x = "Día post amputación", y = "Nivel de expresión relativa") + theme_minimal() + 
  theme(legend.position = "none", plot.title = element_text(hjust = 0.5))
```

```{r gen ELAV4}
gen_ELAV4 <- c("TRINITY_DN13573_c0_g1_i2", "TRINITY_DN21495_c0_g1_i2")
expr_ELAV4 <- conteos_tib[conteos_tib$gene_id %in% gen_ELAV4, ]

# Convertir el data frame a formato largo para ggplot2 
expresion_ELAV4_largo <- reshape2::melt(expr_ELAV4, id.vars = "gene_id", variable.name = "Dia", value.name = "Expresion")

ggplot(expresion_ELAV4_largo, aes(x = Dia, y = Expresion, color = gene_id, group = gene_id)) + geom_line(size = 1.5) + geom_point() + labs(title = "ELAV4", x = "Día post amputación", y = "Nivel de expresión relativa") + theme_minimal() + 
  theme(legend.position = "none", plot.title = element_text(hjust = 0.5))
```

```{r gen ZN609}
gen_ZN609 <- c("TRINITY_DN1840_c0_g1_i1", "TRINITY_DN1840_c0_g1_i2")
expr_ZN609 <- conteos_tib[conteos_tib$gene_id %in% gen_ZN609, ]

# Convertir el data frame a formato largo para ggplot2 
expresion_ZN609_largo <- reshape2::melt(expr_ZN609, id.vars = "gene_id", variable.name = "Dia", value.name = "Expresion")

ggplot(expresion_ZN609_largo, aes(x = Dia, y = Expresion, color = gene_id, group = gene_id)) + geom_line(size = 1.5) + geom_point() + labs(title = "ZN609", x = "Día post amputación", y = "Nivel de expresión relativa") + theme_minimal() + 
  theme(legend.position = "none", plot.title = element_text(hjust = 0.5))
```

##Genes con isoformas INMUNE
```{r gen DFP/L(2)34Fc}
gen_DFP <- c("TRINITY_DN13359_c0_g1_i1", "TRINITY_DN4625_c0_g1_i1")
expr_DFP <- conteos_tib[conteos_tib$gene_id %in% gen_DFP, ]

# Convertir el data frame a formato largo para ggplot2 
expresion_DFP_largo <- reshape2::melt(expr_DFP, id.vars = "gene_id", variable.name = "Dia", value.name = "Expresion")

ggplot(expresion_DFP_largo, aes(x = Dia, y = Expresion, color = gene_id, group = gene_id)) + geom_line(size = 1.5) + geom_point() + labs(title = "DFP/L(2)34Fc", x = "Día post amputación", y = "Nivel de expresión relativa") + theme_minimal() + 
  theme(legend.position = "none", plot.title = element_text(hjust = 0.5))
```

##Genes con isoformas REGENERACION
```{r gen MABP1}
gen_MABP1 <- c("TRINITY_DN5898_c0_g1_i1", "TRINITY_DN5898_c0_g1_i2", "TRINITY_DN5898_c0_g1_i4")
expr_MABP1 <- conteos_tib[conteos_tib$gene_id %in% gen_MABP1, ]

# Convertir el data frame a formato largo para ggplot2 
expresion_MABP1_largo <- reshape2::melt(expr_MABP1, id.vars = "gene_id", variable.name = "Dia", value.name = "Expresion")

ggplot(expresion_MABP1_largo, aes(x = Dia, y = Expresion, color = gene_id, group = gene_id)) + geom_line(size = 1.5) + geom_point() + labs(title = "MABP1", x = "Día post amputación", y = "Nivel de expresión relativa") + theme_minimal() + 
  theme(legend.position = "none", plot.title = element_text(hjust = 0.5))
```

```{r gen LAMB1}
gen_LAMB1 <- c("TRINITY_DN11718_c0_g1_i1", "TRINITY_DN7601_c0_g1_i2")
expr_LAMB1 <- conteos_tib[conteos_tib$gene_id %in% gen_LAMB1, ]

# Convertir el data frame a formato largo para ggplot2 
expresion_LAMB1_largo <- reshape2::melt(expr_LAMB1, id.vars = "gene_id", variable.name = "Dia", value.name = "Expresion")

ggplot(expresion_LAMB1_largo, aes(x = Dia, y = Expresion, color = gene_id, group = gene_id)) + geom_line(size = 1.5) + geom_point() + labs(title = "LAMB1", x = "Día post amputación", y = "Nivel de expresión relativa") + theme_minimal() + 
  theme(legend.position = "none", plot.title = element_text(hjust = 0.5))
```

```{r gen ETS4}
gen_ETS4 <- c("TRINITY_DN1734_c0_g1_i1", "TRINITY_DN74397_c0_g1_i1", "TRINITY_DN74397_c0_g1_i2")
expr_ETS4 <- conteos_tib[conteos_tib$gene_id %in% gen_ETS4, ]

# Convertir el data frame a formato largo para ggplot2 
expresion_ETS4_largo <- reshape2::melt(expr_ETS4, id.vars = "gene_id", variable.name = "Dia", value.name = "Expresion")

ggplot(expresion_ETS4_largo, aes(x = Dia, y = Expresion, color = gene_id, group = gene_id)) + geom_line(size = 1.5) + geom_point() + labs(title = "ETS4", x = "Día post amputación", y = "Nivel de expresión relativa") + theme_minimal() + 
  theme(legend.position = "none", plot.title = element_text(hjust = 0.5))
```

```{r gen TORSO}
gen_TORSO <- c("TRINITY_DN563_c0_g1_i1", "TRINITY_DN563_c1_g1_i2")
expr_TORSO <- conteos_tib[conteos_tib$gene_id %in% gen_TORSO, ]

# Convertir el data frame a formato largo para ggplot2 
expresion_TORSO_largo <- reshape2::melt(expr_TORSO, id.vars = "gene_id", variable.name = "Dia", value.name = "Expresion")

ggplot(expresion_TORSO_largo, aes(x = Dia, y = Expresion, color = gene_id, group = gene_id)) + geom_line(size = 1.5) + geom_point() + labs(title = "TORSO", x = "Día post amputación", y = "Nivel de expresión relativa") + theme_minimal() + 
  theme(legend.position = "none", plot.title = element_text(hjust = 0.5))
```

```{r gen NOTCH}
gen_NOTCH <- c("TRINITY_DN109_c1_g1_i17", "TRINITY_DN203_c0_g1_i9", "TRINITY_DN5082_c1_g1_i1")
expr_NOTCH <- conteos_tib[conteos_tib$gene_id %in% gen_NOTCH, ]

# Convertir el data frame a formato largo para ggplot2 
expresion_NOTCH_largo <- reshape2::melt(expr_NOTCH, id.vars = "gene_id", variable.name = "Dia", value.name = "Expresion")

ggplot(expresion_NOTCH_largo, aes(x = Dia, y = Expresion, color = gene_id, group = gene_id)) + geom_line(size = 1.5) + geom_point() + labs(title = "NOTCH", x = "Día post amputación", y = "Nivel de expresión relativa") + theme_minimal() + 
  theme(legend.position = "none", plot.title = element_text(hjust = 0.5))
```

```{r gen CHD1}
gen_CHD1 <- c("TRINITY_DN20574_c0_g1_i1", "TRINITY_DN20574_c0_g1_i2", "TRINITY_DN20574_c0_g1_i3", "TRINITY_DN20574_c0_g1_i4")
expr_CHD1 <- conteos_tib[conteos_tib$gene_id %in% gen_CHD1, ]

# Convertir el data frame a formato largo para ggplot2 
expresion_CHD1_largo <- reshape2::melt(expr_CHD1, id.vars = "gene_id", variable.name = "Dia", value.name = "Expresion")

ggplot(expresion_CHD1_largo, aes(x = Dia, y = Expresion, color = gene_id, group = gene_id)) + geom_line(size = 1.5) + geom_point() + labs(title = "CHD1", x = "Día post amputación", y = "Nivel de expresión relativa") + theme_minimal() + 
  theme(legend.position = "none", plot.title = element_text(hjust = 0.5))
```

```{r gen SOSD1/SOSTDC1}
gen_SOSD1 <- c("TRINITY_DN3484_c0_g1_i1", "TRINITY_DN3484_c0_g1_i2")
expr_SOSD1 <- conteos_tib[conteos_tib$gene_id %in% gen_SOSD1, ]

# Convertir el data frame a formato largo para ggplot2 
expresion_SOSD1_largo <- reshape2::melt(expr_SOSD1, id.vars = "gene_id", variable.name = "Dia", value.name = "Expresion")

ggplot(expresion_SOSD1_largo, aes(x = Dia, y = Expresion, color = gene_id, group = gene_id)) + geom_line(size = 1.5) + geom_point() + labs(title = "SOSD1/SOSTDC1", x = "Día post amputación", y = "Nivel de expresión relativa") + theme_minimal() + 
  theme(legend.position = "none", plot.title = element_text(hjust = 0.5))
```
```{r gen HIPK2}
gen_HIPK2 <- c("TRINITY_DN1484_c1_g3_i3", "TRINITY_DN6578_c0_g1_i2")
expr_HIPK2 <- conteos_tib[conteos_tib$gene_id %in% gen_HIPK2, ]

# Convertir el data frame a formato largo para ggplot2 
expresion_HIPK2_largo <- reshape2::melt(expr_HIPK2, id.vars = "gene_id", variable.name = "Dia", value.name = "Expresion")

ggplot(expresion_HIPK2_largo, aes(x = Dia, y = Expresion, color = gene_id, group = gene_id)) + geom_line(size = 1.5) + geom_point() + labs(title = "HIPK2", x = "Día post amputación", y = "Nivel de expresión relativa") + theme_minimal() + 
  theme(legend.position = "none", plot.title = element_text(hjust = 0.5))
```

```{r gen PTP99}
gen_PTP99 <- c("TRINITY_DN11784_c0_g1_i1", "TRINITY_DN11784_c0_g1_i4")
expr_PTP99 <- conteos_tib[conteos_tib$gene_id %in% gen_PTP99, ]

# Convertir el data frame a formato largo para ggplot2 
expresion_PTP99_largo <- reshape2::melt(expr_PTP99, id.vars = "gene_id", variable.name = "Dia", value.name = "Expresion")

ggplot(expresion_PTP99_largo, aes(x = Dia, y = Expresion, color = gene_id, group = gene_id)) + geom_line(size = 1.5) + geom_point() + labs(title = "PTP99", x = "Día post amputación", y = "Nivel de expresión relativa") + theme_minimal() + 
  theme(legend.position = "none", plot.title = element_text(hjust = 0.5))
```

```{r gen SVEP1/Plydom}
gen_SVEP1 <- c("TRINITY_DN4289_c0_g1_i4", "TRINITY_DN11158_c0_g1_i2")
expr_SVEP1 <- conteos_tib[conteos_tib$gene_id %in% gen_SVEP1, ]

# Convertir el data frame a formato largo para ggplot2 
expresion_SVEP1_largo <- reshape2::melt(expr_SVEP1, id.vars = "gene_id", variable.name = "Dia", value.name = "Expresion")

ggplot(expresion_SVEP1_largo, aes(x = Dia, y = Expresion, color = gene_id, group = gene_id)) + geom_line(size = 1.5) + geom_point() + labs(title = "SVEP1/Polydom", x = "Día post amputación", y = "Nivel de expresión relativa") + theme_minimal() + 
  theme(legend.position = "none", plot.title = element_text(hjust = 0.5))
```

#BUSCOs
```{r, grafico de BUSCOs}
library(tidyr)
library(ggplot2)

# Datos en formato largo
busco <- data.frame(
  Dataset = rep(c("lophotrochozoa", "metazoa"), each = 4),
  Categoria = rep(c("Copia simple", "Duplicados", "Fragmentados", "Perdidos"), 2),
  Porcentaje = c(70.1, 20.2, 7.5, 2.2,
                 80.8, 13.7, 3.5, 2.0)
)
busco$Categoria <- factor(busco$Categoria, levels = c("Perdidos", "Fragmentados", "Duplicados", "Copia simple"))

# Gráfico de barras apiladas horizontal
ggplot(busco, aes(x = Porcentaje, y = Dataset, fill = Categoria)) +
  geom_bar(stat = "identity") +
  scale_fill_manual(values = c(
    "Copia simple" = "cyan4",
    "Duplicados" = "cyan2",
    "Fragmentados" = "snow3",
    "Perdidos" = "salmon"
  )) +
  labs(title = "Resultados BUSCO por linaje (modo transcriptoma)",
       x = "% de genes ortólogos",
       y = "Dataset") +
  theme_minimal(base_size = 14) +
  theme(plot.title = element_text(hjust = 0.5))
```


#BUSCOs (NAIS - PRISTINA)
```{r, grafico de BUSCOs}
# Datos en formato largo
busco2 <- data.frame(
  Dataset = rep(c("P. leidyi", "N. communis"), each = 4),
  Categoria = rep(c("Copia simple", "Duplicados", "Fragmentados", "Ausentes"), 2),
  Porcentaje = c(78.0, 20.3, 0.8, 1.0,
                 70.1, 20.2, 7.5, 2.2)
)
busco2$Categoria <- factor(busco2$Categoria, levels = c("Ausentes", "Fragmentados", "Duplicados", "Copia simple"))

# Gráfico de barras apiladas horizontal
ggplot(busco2, aes(x = Porcentaje, y = Dataset, fill = Categoria)) +
  geom_bar(stat = "identity") +
  scale_fill_manual(values = c(
    "Copia simple" = "#BB5137",
    "Duplicados" = "#BB6449",
    "Fragmentados" = "snow4",
    "Ausentes" = "snow3"
  )) +
  labs(title = "Resultados BUSCO Naididae)",
       x = "% de genes ortólogos",
       y = "Dataset") +
  theme_minimal(base_size = 14) +
  theme(plot.title = element_text(hjust = 0.5))
```

#GO ENRICHMENT ANALISIS
primero tengo que hacer la anotacion de todos los genes, no solo los GDE
```{r, anotacion}
#preparo tablas
##agrego columna con 1's en todo mi listado de GDE
NOI_res_tot_GO <- NOI_res_tot[, 1, drop = FALSE] # Conserva solo la primera columna
NOI_res_tot_GO$estado <- 1 #2094

##agrego columna con 0's en todo mi listado de genes base
NAIco_GO <- NAIco_filt_TMM_cpm_df
NAIco_GO$gene_id <- rownames(NAIco_GO)# Crea la columna 'gene_id' con los nombres de fila
rownames(NAIco_GO) <- NULL# Elimina los nombres de fila

NAIco_GO <- NAIco_GO[, 4, drop = FALSE] # Conserva solo la ultima columna "gene_id"
NAIco_GO$estado <- 0

##uno ambas tablas de estado
# Join por gene_id
NAIco_estado_GO <- NAIco_GO %>%
  left_join(NOI_res_tot_GO, by = "gene_id", suffix = c("_base", "_degs")) %>%
  mutate(estado = ifelse(!is.na(estado_degs), 1, estado_base)) %>%
  select(gene_id, estado)
sum(NAIco_estado_GO$estado == 1)#1462 GDE con valor 1

#uno la tabla de los estados con las anotaciones de CAPte para agregar columna "target_id"
nai_to_cap_table_sinP_filt <- nai_to_cap_table_sinP %>%
  group_by(gene_id) %>%
  slice_min(order_by = evalue, with_ties = FALSE) %>%
  ungroup()#primero filtro los gene_id

NAIco_anot_GO <- NAIco_estado_GO %>%
  inner_join(nai_to_cap_table_sinP_filt, by = "gene_id") %>%
  select(gene_id, target_id, estado)
sum(NAIco_anot_GO$estado == 1)#978

#uno la tabla con otra para cargar los go_ids y los nombres de los genes
NAIco_anot_GO <- NAIco_anot_GO %>%
  inner_join(CAPte_go_annotations_group, by = "target_id") %>%
  select(gene_id, target_id, estado, go_ids, uniprot_name)
#filtro la tabla para que conserve solo un nombre de gen por target_id
NAIco_anot_GO_filtrado <- NAIco_anot_GO %>%
  distinct(gene_id, .keep_all = TRUE)
sum(NAIco_anot_GO_filtrado$estado == 1)

#separar todos los terminos GO en filas diferentes
NAIco_anot_GO_fil_expandido <- NAIco_anot_GO_filtrado %>%
  separate_rows(go_ids, sep = ",")
```


```{r analisis 'Hyper'}
#primero modifico mi dataframe para que coincida con lo que necesita el test
NAIco_GOhyper <- NAIco_anot_GO_filtrado[, 2:3]
sum(NAIco_GOhyper$estado == 1)
#cambio nombres de columnas para que coicida con lo que espera go_enrich
colnames(NAIco_GOhyper) <- c("gene", "score")

#analisis
resultado_GO <- go_enrich(
  genes = NAIco_GOhyper,
  test = "hyper",              # Test hipergeométrico
  n_randsets = 1000,           # Número de permutaciones para FWER
  annotations = as.data.frame(CAPte_go_annotations),
  organismDb = "Homo.sapiens", # Cambiá si usás otro organismo
  silent = FALSE               # Mostrar progreso
)

gos_sifnif=
  resultado_GO$results %>% 
  filter(ontology=="biological_process", 
         FWER_overrep<=0.05) %>% 
  select(node_id) %>% unlist()

genes_with_signifGO=
CAPte_go_annotations %>% 
  as.data.frame() %>% 
  `names<-`(c("target_id", "go")) %>% #count(go) %>% count(n)
  filter(go %in% gos_sifnif)

```

armo tabla para comparar con mis resultados manuales
```{r}
#tabla de CAPte la dejo solo con target_id y uniprot_names
GO_signif_names= genes_with_signifGO %>%
  inner_join(CAPte_go_annotations_group, by = "target_id") %>%
  select(target_id, go, uniprot_name)

#remuevo todo lo que hay despues del _ en uniprot_name
GO_signif_names$uniprot_name <- sub("_.*", "", GO_signif_names$uniprot_name)

#filtro para remover genes duplicados
GO_signif_names_filt= GO_signif_names %>%
  distinct(uniprot_name, go, .keep_all = TRUE)

  
#guardo tabla con nombres fuera de R
write_tsv(GO_signif_names_filt, "GO_signif_names_filt.tsv")
```


le quiero poner de que test salio cada gen
```{r}
GO_res_test= GO_join_filtrado %>%
  inner_join(nai_to_cap_table_sinP_filt, by = "gene_id") %>%
  select(gene_id, target_id, test)

#ahora solo los genes con go significativo
GO_res_sign_test= GO_signif_names_filt %>%
  inner_join(GO_res_test, by = "target_id") %>%
  select(gene_id, target_id, test, go, uniprot_name)

#y si filtro los que no tienen test(?)
GO_res_sign_test_filt= GO_res_sign_test %>%
  filter(!is.na(test))
write_tsv(GO_res_sign_test_filt, "GO con genes y test.tsv")
```

```{r intento con wilcoxon de nuevo}
#pongo nombre de filas como columna con nombre 'gene_id'
NAIco_con_gene_id <- cbind(gene_id = rownames(NAIco_filt_TMM_cpm_df), NAIco_filt_TMM_cpm_df)
rownames(NAIco_con_gene_id) <- NULL

#junto tablas NOI_res_tot con NAIco_filt_TMM_cpm_df (full join) dejando solo las columnas 'gene_id' 'prob' 'test' 
GO_join <- full_join(NAIco_con_gene_id, NOI_res_tot, by = "gene_id", suffix = c(".all", ".de")) %>%
  select(gene_id, prob, test)

# elimino gene_id repetidos conservando los que tienen valor en prob
GO_join_filtrado <- GO_join %>%
  group_by(gene_id) %>%
  filter(!(is.na(prob) & any(!is.na(prob)))) %>%
  ungroup()
sum(!is.na(GO_join_filtrado$prob))#2094#compruebo cuantos transcriptos tengo con valor de prob
#a todos los NA les doy valor 0
GO_join_filtrado$prob[is.na(GO_join_filtrado$prob)] <- 0

#agrego a esta planilla las anotaciones de CAPte para que tenga los target id
GO_join_target <- inner_join(GO_join_filtrado, nai_to_cap_table_sinP_filt, by = "gene_id")%>%
  select(target_id, prob)
sum(GO_join_target$prob != 0)

#cambio nombre a las columnas
GO_join_target <- GO_join_target %>%
  select(gene = target_id, score = prob)
colnames(CAPte_go_annotations) <- c("target_id")


GO_input_filtrado <- GO_input %>%
  group_by(gene) %>%
  slice_max(score, with_ties = FALSE) %>%  # Conserva el score más alto por gene
  ungroup()

GO_input_limpio <- GO_input_filtrado %>%
  as.data.frame() %>%        # Convierte a data.frame base
  ungroup() %>%              # Elimina agrupamientos si quedaron
  select(gene, score)

##ANALISIS##
GO_results_all <- go_enrich(GO_input_limpio, test = "wilcoxon", n_randsets = 1000, 
                                          annotations = as.data.frame(CAPte_go_annotations))
save(GO_results_all, file = "GO_results_all")

#ahora le vuelvo a unir los gene_id y test y le pongo los nombres de los genes para exportar


#guardo analisis fuera de R
write_tsv(GO_results_all[[1]], "GO_results_all.tsv")
```


```{r, grafico}
#extraigo tabla de resultados y filtro las ontologias que no me interesan
results_table_PB <- GO_results_all$results %>%
  filter(!ontology %in% c("cellular_component", "molecular_function"))

#selecciono los TOP 50, 60(?)
results_table_PB_top50 <- results_table_PB[1:50, ]


#graficos
custom_colors <- c(
  "biological_process" = "salmon"
)

#
ggplot(results_table_PB_top50, aes(x = reorder(node_name, -FWER_high_rank), y = -log10(FWER_high_rank), fill = ontology)) +
    geom_bar(stat = "identity") +
    coord_flip() +
    labs(title = "Top 50 Términos de enriquecimiento GO",
         x = "Términos GO",
         y = "-log10(FWER_high_rank)",
         fill = "Ontology") +
    theme_minimal() +
    theme(axis.text.y = element_text(size = 8)) +  # Ajusta el tamaño del texto
    facet_wrap(~ ontology, scales = "free_y", ncol = 1) + # Agrupa por ontología en diferentes paneles
  scale_fill_manual(values = custom_colors)

```

#GO con ENRICHER para GOPLOT
```{r}
#filtro el archivo de anotaciones con nombres por los evalue mas bajo
CAPte_trinnotate_genenames_1 = CAPte_trinnotate_genenames_1[order(CAPte_trinnotate_genenames_1$target_id, CAPte_trinnotate_genenames_1$evalue), ]
CAPte_trinnotate_genenames_1 <- CAPte_trinnotate_genenames_1[!duplicated(CAPte_trinnotate_genenames_1$target_id), ]

#hago lista de los genes DE en cada contraste y la convierto a vector para que se compatible con enrichr
#DIA 1 vs 2
NOI_res_1.2.tib.name <- NOI_res_1.2.tib %>%
  dplyr::left_join(
    CAPte_trinnotate_genenames_1 %>%
      dplyr::select(target_id, uniprot_name),
    by = "target_id"
  )
NOI_DEgenes_input_1.2 <- sub("_.*", "", NOI_res_1.2.tib.name$uniprot_name)

#DIA 1 vs 3
NOI_res_1.3.tib.name <- NOI_res_1.3.tib %>%
  dplyr::left_join(
    CAPte_trinnotate_genenames_1 %>%
      dplyr::select(target_id, uniprot_name),
    by = "target_id"
  )
NOI_DEgenes_input_1.3 <- sub("_.*", "", NOI_res_1.3.tib.name$uniprot_name)


#DIA 2 vs 3
NOI_res_2.3.tib.name <- NOI_res_2.3.tib %>%
  dplyr::left_join(
    CAPte_trinnotate_genenames_1 %>%
      dplyr::select(target_id, uniprot_name),
    by = "target_id"
  )
NOI_DEgenes_input_2.3 <- sub("_.*", "", NOI_res_2.3.tib.name$uniprot_name)
```

preparo elemento universe, con mis genes totales, por nombre
```{r, armado vector}
NAIco_univ= unique(sub("_.*", "", NAIco_anot_GO$uniprot_name))
```


```{r analisis enriquecimiento con 'enricher'}
#DIA 1 vs 2
NOI_enrich_result_1.2 <- enricher(NOI_DEgenes_input_1.2, universe = NAIco_univ,  
                          TERM2GENE = term2gene)
#DIA 1 vs 3
NOI_enrich_result_1.3 <- enricher(NOI_DEgenes_input_1.3, universe = NAIco_univ,
                          TERM2GENE = term2gene)
#DIA 2 vs 3
NOI_enrich_result_2.3 <- enricher(NOI_DEgenes_input_2.3, universe = NAIco_univ,
                          TERM2GENE = term2gene)
```

#GO graficos
```{r preparar inputs}
#DIA 1 vs 2
NOI_DEgenes_togo_1.2 <- NOI_res_1.2.tib.name %>%
  dplyr::select(ID = uniprot_name, logFC = M, P.Value = prob) %>%
  na.omit()
NOI_DEgenes_togo_1.2= NOI_DEgenes_togo_1.2[!duplicated(NOI_DEgenes_togo_1.2$ID), ]
NOI_DEgenes_togo_1.2$ID <- sub("_.*", "", NOI_DEgenes_togo_1.2$ID)

#DIA 1 vs 3
NOI_DEgenes_togo_1.3 <- NOI_res_1.3.tib.name %>%
  dplyr::select(ID = uniprot_name, logFC = M, P.Value = prob) %>%
  na.omit()
NOI_DEgenes_togo_1.3= NOI_DEgenes_togo_1.3[!duplicated(NOI_DEgenes_togo_1.3$ID), ]
NOI_DEgenes_togo_1.3$ID <- sub("_.*", "", NOI_DEgenes_togo_1.3$ID)

#DIA 2 vs 3
NOI_DEgenes_togo_2.3 <- NOI_res_2.3.tib.name %>%
  dplyr::select(ID = uniprot_name, logFC = M, P.Value = prob) %>%
  na.omit()
NOI_DEgenes_togo_2.3= NOI_DEgenes_togo_2.3[!duplicated(NOI_DEgenes_togo_2.3$ID), ]
NOI_DEgenes_togo_2.3$ID <- sub("_.*", "", NOI_DEgenes_togo_2.3$ID)

#convertir resultados a tablas
#DIA 1 vs 2
NOI_enrich_table_1.2 <- as.data.frame(NOI_enrich_result_1.2) %>%
  dplyr::select(GO_ID = ID,
                adj_pval = p.adjust,
                Genes = geneID, Count) %>%
  dplyr::mutate(Genes = gsub("/", ", ", Genes))
#DIA 1 vs 3
NOI_enrich_table_1.3 <- as.data.frame(NOI_enrich_result_1.3) %>%
  dplyr::select(GO_ID = ID,
                adj_pval = p.adjust,
                Genes = geneID, Count) %>%
  dplyr::mutate(Genes = gsub("/", ", ", Genes))
#DIA 2 vs 3
NOI_enrich_table_2.3 <- as.data.frame(NOI_enrich_result_2.3) %>%
  dplyr::select(GO_ID = ID,
                adj_pval = p.adjust,
                Genes = geneID, Count) %>%
  dplyr::mutate(Genes = gsub("/", ", ", Genes))

#agregarle "ontologia" y "descripcion"  a las tablas
#DIA 1 vs 2
NOI_go_ids_1.2 <- NOI_enrich_table_1.2$GO_ID  # tus GO terms enriquecidos
NOI_go_info_1.2 <- tibble::tibble(
  GO_ID = NOI_go_ids_1.2,
  Term = sapply(NOI_go_ids_1.2, function(x) Term(GOTERM[[x]])),
  Category = sapply(NOI_go_ids_1.2, function(x) Ontology(GOTERM[[x]])),
  Definition = sapply(NOI_go_ids_1.2, function(x) Definition(GOTERM[[x]]))
)
NOI_enrich_table_full_1.2 <- NOI_enrich_table_1.2 %>%
  dplyr::left_join(NOI_go_info_1.2, by = "GO_ID")
NOI_enrich_table_full_1.2 <- NOI_enrich_table_full_1.2 %>%
  rename(ID = GO_ID)
NOI_enrich_table_BP_1.2 <- NOI_enrich_table_full_1.2[NOI_enrich_table_full_1.2$Category == "BP", ]
NOI_enrich_table_reord_1.2 <- NOI_enrich_table_BP_1.2 %>%
  select(Category, ID, Term, Genes, adj_pval)

#DIA 1 vs 3
NOI_go_ids_1.3 <- NOI_enrich_table_1.3$GO_ID  # tus GO terms enriquecidos
NOI_go_info_1.3 <- tibble::tibble(
  GO_ID = NOI_go_ids_1.3,
  Term = sapply(NOI_go_ids_1.3, function(x) Term(GOTERM[[x]])),
  Category = sapply(NOI_go_ids_1.3, function(x) Ontology(GOTERM[[x]])),
  Definition = sapply(NOI_go_ids_1.3, function(x) Definition(GOTERM[[x]]))
)
NOI_enrich_table_full_1.3 <- NOI_enrich_table_1.3 %>%
  dplyr::left_join(NOI_go_info_1.3, by = "GO_ID")
NOI_enrich_table_full_1.3 <- NOI_enrich_table_full_1.3 %>%
  rename(ID = GO_ID)
NOI_enrich_table_BP_1.3 <- NOI_enrich_table_full_1.3[NOI_enrich_table_full_1.3$Category == "BP", ]
NOI_enrich_table_reord_1.3 <- NOI_enrich_table_BP_1.3 %>%
  select(Category, ID, Term, Genes, adj_pval)

#DIA 2 vs 3
NOI_go_ids_2.3 <- NOI_enrich_table_2.3$GO_ID  # tus GO terms enriquecidos
NOI_go_info_2.3 <- tibble::tibble(
  GO_ID = NOI_go_ids_2.3,
  Term = sapply(NOI_go_ids_2.3, function(x) Term(GOTERM[[x]])),
  Category = sapply(NOI_go_ids_2.3, function(x) Ontology(GOTERM[[x]])),
  Definition = sapply(NOI_go_ids_2.3, function(x) Definition(GOTERM[[x]]))
)
NOI_enrich_table_full_2.3 <- NOI_enrich_table_2.3 %>%
  dplyr::left_join(NOI_go_info_2.3, by = "GO_ID")
NOI_enrich_table_full_2.3 <- NOI_enrich_table_full_2.3 %>%
  rename(ID = GO_ID)
NOI_enrich_table_BP_2.3 <- NOI_enrich_table_full_2.3[NOI_enrich_table_full_2.3$Category == "BP", ]
NOI_enrich_table_reord_2.3 <- NOI_enrich_table_BP_2.3 %>%
  select(Category, ID, Term, Genes, adj_pval)

#preparo el vector con el listado de los GO que me interesan, top 10 pvalor mas bajos
#DIA 1 vs 2
GO10_list_1.2 = c("GO:2000035", "GO:0007155", "GO:0007293", "GO:0036011", "GO:0036099", "GO:0048664", "GO:0048803", "GO:0060674", "GO:0050768", "GO:0007403")

#DIA 1 vs 3
GO10_list_1.3 = c("GO:0003281", "GO:0007403", "GO:0010838", "GO:0016348", "GO:0035167", "GO:0035204", "GO:0046331", "GO:0046666", "GO:0031100", "GO:0009410")

#DIA 2 vs 3 
GO10_list_2.3 = c("GO:0003148", "GO:0007155", "GO:0034311", "GO:2000035", "GO:0007293", "GO:0021523", "GO:0036011", "GO:0036099", "GO:0048664", "GO:0048803")
```
exporto los archivos
```{r}
#1vs2
write.table(NOI_enrich_table_BP_1.2, 
            file = "NOI_enrich_table_BP_1.2.tsv", 
            sep = "\t", 
            row.names = FALSE, 
            quote = FALSE)
#1vs3
write.table(NOI_enrich_table_BP_1.3, 
            file = "NOI_enrich_table_BP_1.3.tsv", 
            sep = "\t", 
            row.names = FALSE, 
            quote = FALSE)
#2vs3
write.table(NOI_enrich_table_BP_2.3, 
            file = "NOI_enrich_table_BP_2.3.tsv", 
            sep = "\t", 
            row.names = FALSE, 
            quote = FALSE)
```

#GO con 'Circle_dat' 
```{r circle}
#DIA 1 vs 2
NOI_circ_1.2 <- circle_dat(NOI_enrich_table_reord_1.2, NOI_DEgenes_togo_1.2)#preparo objeto que une listas
sum(!is.na(circ_1.2$zscore))#1170
#GOCircle(NOI_circ_1.2, nsub = GO10_list_1.2)#hace el grafico circular, llevarlo a la consola


#DIA 1 vs 3
NOI_circ_1.3 <- circle_dat(NOI_enrich_table_reord_1.3, NOI_DEgenes_togo_1.3)#preparo objeto que une listas
sum(!is.na(NOI_circ_1.3$zscore))#3402
#GOCircle(NOI_circ_1.3, nsub = GO10_list_1.3)#hace el grafico circular, llevarlo a la consola


#DIA 2 vs 3
NOI_circ_2.3 <- circle_dat(NOI_enrich_table_reord_2.3, NOI_DEgenes_togo_2.3)#preparo objeto que une listas
sum(!is.na(NOI_circ_2.3$zscore))#1887
#GOCircle(NOI_circ_2.3, nsub = GO10_list_2.3)#hace el grafico circular, llevarlo a la consola



```


#HEATMAP
preparo la tabla 'counts_names_GDI' solo con los datos que necesito (conteos y nombres de genes de interes). Para eso cruzo mi tabla de conteos 'NAIco_filt_TMM_cpm_df' con la tabla de anotaciones con los nombres 'nai_to_cap_table_sinP' por 'gene_id' y luego otro inner con 'counts_target'y 'CAPte_trinnotate_genenames_1' por 'target_id'
```{r, inner-join 'NAIco_filt_TMM_cpm_df' y 'nai_to_cap_table_sinP'}
#nombres de filas a columna
tabla_NAIco_filt_TMM_cpm <- rownames_to_column(NAIco_filt_TMM_cpm_df, var = "gene_id")

counts_target = inner_join(tabla_NAIco_filt_TMM_cpm, nai_to_cap_table_sinP, by = "gene_id") %>%
  select(gene_id, target_id, D1, D2, D3)
```

```{r inner-join de 'counts_target' y 'CAPte_trinnotate_genenames_1'}
counts_names = inner_join(counts_target, CAPte_trinnotate_genenames_1, by = "target_id") %>%
  select(gene_id, target_id, D1, D2, D3, uniprot_name, evalue)
#limpio los valores de 'uniprot_name' luego de los "_"
counts_names$uniprot_name <- sub("_.*", "", counts_names$uniprot_name)
```

preparo una tabla con mis genes de interes 'GDI_tabla'y le hago inner-join con 'counts_names, por 'uniprot_name' y conservando todas las columnas
```{r, tabla GDI}
#primero hago un vector
GDI <- c("ARHG2", "DFP", "GRB2", "TLR4", "PAR14", "PGRP1", "LEG8", "S15A4", "TAXB1", "TEN3", "FAS2", "PTP99", "ELAV4", "BTBD6", "ZN609", "MYCB2", "CTRO", "TENM", "C2D1", "SVEP1", "MABP1", "HIPK2", "SRC1", "OPTN", "LAMB1", "SOX2", "SOX10", "NCL1", "ETS4", "PRRX2", "LIN41", "RB27C", "VWDE", "PROM1", "CD9", "RPGF1", "MK14A", "BMI1B", "TORSO", "NOTCH", "CHD1", "TAGL3", "SAAL1", "DVL3", "NHLC2", "SOSD1", "MACF1", "SUH", "TLE3B", "FINC")

# Convertir a tabla con una sola columna llamada 'uniprot_name'
GDI_tabla = data.frame(uniprot_name = GDI)
```

```{r tabla final solo con GDI}
counts_names_GDI = inner_join(GDI_tabla, counts_names, by = "uniprot_name") %>%
  select(gene_id, target_id, D1, D2, D3, uniprot_name, evalue)

#filtro y me quedo solo gene_id que ya tengo como GDE
counts_names_GDI_filt <- counts_names_GDI[c(1, 6, 11, 12, 20, 32, 63, 68, 70, 79, 81, 89, 90, 101, 102, 103, 104, 111, 115, 118, 126, 130, 131, 132, 133, 155, 209, 234, 369, 371, 375, 380, 381, 383, 386, 387, 388, 390, 391, 402, 407, 408, 409, 413, 454, 482, 488, 511, 513, 519, 520, 524, 527, 528, 549, 550, 551, 554, 555, 556, 557, 559, 562, 573, 574, 575, 578, 580, 617, 620, 628), ]

#renombro las isoformas de los genes repetidos
counts_names_GDI_filt_iso <- counts_names_GDI_filt
counts_names_GDI_filt_iso[c(2, 3, 12, 13, 14, 15, 16, 17, 19, 20, 22, 23, 24, 27, 28, 29, 30, 31, 32, 33, 36, 37, 41, 42, 43, 53, 54, 55, 56, 57, 58, 59, 60, 61, 66, 67), "uniprot_name"] <- c("DFP_i1", "DFP_i2", "FAS_i1", "FAS_i2", "PTP99_i1", "PTP99_i2", "ELAV4_i1", "ELAV4_i2", "ZN609_i1", "ZN609_i2",  "CTRO_i1", "CTRO_i2", "CTRO_i3", "SVEP1_i1", "SVEP1_i2", "MABP1_i1", "MABP1_i2", "MABP1_i3", "HIPK2_i1", "HIPK2_i2", "LAMB1_i1", "LAMB1_i2", "ETS4_i1", "ETS4_i2", "ETS4_i3", "TORSO_i1", "TORSO_i2", "NOTCH_i1", "NOTCH_i2", "NOTCH_i3", "CHD1_i1", "CHD1_i2", "CHD1_i3", "CHD1_i4", "SOSD1_i1", "SOSD1_i2")
```
```{r, mas GDI}
#agrego manualmente otros GDI nuevos
nuevas_filas <- tibble(
  gene_id = c("TRINITY_DN3994_c0_g1_i10", "TRINITY_DN3794_c0_g1_i1", "TRINITY_DN203_c0_g1_i4", "TRINITY_DN3124_c0_g2_i2", "TRINITY_DN879_c0_g1_i5", "TRINITY_DN7243_c0_g1_i1", "TRINITY_DN11784_c1_g1_i2"),
  target_id = c("ELT96946.1", "ELU11161.1", "ELU07262.1", "ELU06716.1", "ELU06639.1", "ELU18035.1", "ELU00302.1"),
  D1 = c("35.0325626", "78.2118275", "88.6702060", "10.7404029", "34.0801520", "28.5225270", "20.1539038"),
  D2 = c("19.46379649", "56.13709454", "55.23260326", "0.02495968", "29.07129252", "15.05504533", "18.95232114"),
  D3 = c("4.72182516", "39.85956304", "20.47635078", "0.01266441", "23.18186861", "6.39885962", "16.08579992"),
  uniprot_name = c("DMBT1", "NOTC1", "NOTC2", "TOLL", "LRP4", "TWIST", "PTPRD"),
  evalue = c("1.04e-85", "0.00e+00", "5.73e-43", "4.13e-21", "0.00e+00", "3.02e-52", "0.00e+00")
)
nuevas_filas <- nuevas_filas %>%
  mutate(across(c(D1, D2, D3, evalue), as.numeric))

counts_names_GDI_filt_iso_new <- bind_rows(counts_names_GDI_filt_iso, nuevas_filas)

```



#heatmap GDE 'annot_join_N' usando 'pheatmap' 
```{r, tablas, matriz y anotaciones}
#Voy preparando la tabla, haciendo leftJoin de annot_join_N y tabla_NAIco_filt_TMM_cpm by=gene_id
GDE_heat = left_join(annot_join_N, tabla_NAIco_filt_TMM_cpm, by = "gene_id", ) %>%
  select(gene_id, D1, D2, D3)
# Asignar gene_id como rownames y eliminar la columna gene_id 
GDE_heat <- column_to_rownames(GDE_heat, var = "gene_id")
str(GDE_heat)

#convierto mi df a matriz
mat_GDE <- data.matrix(GDE_heat)

# Visualizar la matriz
head(mat_GDE)
str(mat_GDE)
#la expresion esta como character, paso a numeric


#hago el df con las anotaciones de las filas
#determina si es GDE o GDI y pone el valor en una nueva columna 'tipo'
annot_heat_type = annot_join_N %>%
  mutate(tipo = if_else(gene_id %in% counts_names_GDI_filt_iso_new$gene_id, "GDI", "GDE")) %>%
  select(gene_id, tipo)
sum(annot_heat_type$tipo == "GDI")

annot_heat_type <- column_to_rownames(annot_heat_type, var = "gene_id")

```

```{r, heatmap GDE con anotaciones}
#determino los colores
ann_colors <- list(
  tipo = c("GDE" = "cornsilk2",
              "GDI" = "indianred2"))

pheatmap(mat_GDE,
         annotation_row = annot_heat_type,
         annotation_colors = ann_colors,
         clustering_distance_rows = "euclidean",
         clustering_distance_cols = "euclidean",
         clustering_method = "complete",
         border_color = "grey50",
         scale = "row",
         show_rownames = FALSE,
         fontsize_row = 8,
         angle_col = c("0"),
         cellwidth = 30,
         col = paletteer_c("grDevices::Geyser", 30))
#paletteer_c("grDevices::Berlin", 30)
#paletteer_c("grDevices::Earth", 30)
#paletteer_c("grDevices::Geyser", 30)
#paletteer_c("ggthemes::Classic Orange-White-Blue", 30)
#paletteer_c("ggthemes::Red-Blue-White Diverging", 30)
#paletteer_c("ggthemes::Blue-Green Sequential", 30)
#(0, 45, 90, 270 and 315)

```


#heatmap todos los GDI juntos y clusterizados usando 'pheatmap'
```{r preparacion matriz}
#archivo entrada 'counts_names_GDI_filt_iso_new'. Tengo que agregar una columna con la categoria a la que pertenece cada gen
asignaciones <- list(
  Inmune = c(1:10, 72, 75),
  Nervioso = c(11:25, 76, 78),
  Regeneración = c(26:71, 73, 74, 77)
)
#copio el archivo de entrada para la matriz y me quedo solo las columnas que necesito
GDI_heat = counts_names_GDI_filt_iso_new %>%
  select(uniprot_name, D1, D2, D3)

GDI_heat$categoria <- NA
for (cat in names(asignaciones)) {
  GDI_heat[asignaciones[[cat]], "categoria"] <- cat
}
str(GDI_heat)

#hago mi df de anotaciones
annot_heat_cat = GDI_heat %>%
  select(uniprot_name, categoria)
annot_heat_cat <- column_to_rownames(annot_heat_cat, var = "uniprot_name")

#hago mi matriz
GDI_heat_mat = GDI_heat %>%
  select(uniprot_name, D1, D2, D3)
GDI_heat_mat <- column_to_rownames(GDI_heat_mat, var = "uniprot_name")

mat_GDI = data.matrix(GDI_heat_mat)
```


```{r, heatmap GDI con anotaciones}
#determino los colores
ann_colors_GDI <- list(
  categoria = c("Inmune" = "cornsilk3",
              "Nervioso" = "cyan2",
          "Regeneración" = "indianred2"))

names(ann_colors_GDI)
# Debe devolver: "categoria", "otra_columna", etc.

colnames(annot_heat_cat)

pheatmap(mat_GDI,
         annotation_row = annot_heat_cat,
         annotation_colors = ann_colors_GDI,
         annotation_names_row = F,
         clustering_distance_rows = "euclidean",
         clustering_distance_cols = "euclidean",
         clustering_method = "complete",
         border_color = "grey50",
         scale = "row",
         show_rownames = TRUE,
         cluster_cols = FALSE,
         fontsize_row = 6,
         angle_col = c("0"),
         cellwidth = 30,
         col = paletteer_c("grDevices::Geyser", 30))
#paletteer_c("grDevices::Berlin", 30)
#paletteer_c("grDevices::Earth", 30)
#paletteer_c("grDevices::Geyser", 30)
#paletteer_c("ggthemes::Classic Orange-White-Blue", 30)
#paletteer_c("ggthemes::Red-Blue-White Diverging", 30)
#paletteer_c("ggthemes::Blue-Green Sequential", 30)
#(0, 45, 90, 270 and 315)

```


